臺灣高等法院臺南分院刑事判決　 95年度重上更(二)字第361號
上　訴　人
即　被　告　卯○○
上　訴　人
即　被　告　己○○
上　訴　人
即　被　告　辰○○
選任辯護人　Ｃ○○　律師
　　　　　　巳○○　律師
上　訴　人
即　被　告　壬○○
選任辯護人　黃溫信　律師
　　　　　　黃紹文　律師
　　　　　　徐美玉　律師
上　訴　人
即　被　告　天○○
　　　　　　　　　　　號
上　訴　人
即　被　告　酉○○
上列二人共同
選任辯護人　翁瑞昌　律師
上　訴　人
即　被　告　戊○○　男54歲.
　　　　　　　　　　身分證統一.
　　　　　　　　　　住台南縣佳.
選任辯護人　林國明　律師
上　訴　人
即　被　告　乙○○　男73歲.
　　　　　　　　　　身分證統一.
　　　　　　　　　　住台南縣佳.
選任辯護人　林鍚恩　律師
上　訴　人
即　被　告　Ａ○○即蔡明輝
　　　　　　　　　　男54歲.
　　　　　　　　　　身分證統一.
　　　　　　　　　　住台南縣新.
選任辯護人　劉錦勳　律師
上　訴　人
即　被　告　癸○○　男59歲.
　　　　　　　　　　身分證統一.
　　　　　　　　　　住台南縣新.
　　　　　　　　　　　號
　　　　　　　　　　住台南縣新.
選任辯護人　王進輝　律師
上　訴　人
即　被　告　子○○　男50歲.
　　　　　　　　　　身分證統一.
　　　　　　　　　　住嘉義市西.
指定辯護人　本院公設辯護人Ｇ○○
上　訴　人
即　被　告　地○○　男54歲.
　　　　　　　　　　身分證統一.
　　　　　　　　　　住台南縣新.
選任辯護人　蘇文奕　律師
　　　　　　陳郁芬　律師
上　訴　人
即　被　告　丙○○　男51歲.
　　　　　　　　　　身分證統一.
　　　　　　　　　　住台南縣佳.
選任辯護人　楊丕銘　律師
上　訴　人
即　被　告　甲○○　男51歲.
　　　　　　　　　　身分證統一.
　　　　　　　　　　住台南縣永.
選任辯護人　林錫恩　律師
上　訴　人
即　被　告　未○○　男54歲.
　　　　　　　　　　身分證統一.
　　　　　　　　　　住台南縣官.
上　訴　人
即　被　告　Ｆ○○　男63歲.
　　　　　　　　　　身分證統一.
　　　　　　　　　　住台南縣新.
上列二人共同
選任辯護人　賴源鳴　律師
　　　　　　黃俊達　律師
　　　　　　莊信泰　律師
上　訴　人
即　被　告　Ｄ○○　男50歲.
　　　　　　　　　　身分證統一.
　　　　　　　　　　住台南縣新.
選任辯護人　查名邦　律師
上　訴　人
即　被　告　Ｂ○○　男49歲.
　　　　　　　　　　身分證統一.
　　　　　　　　　　住台南縣新.
選任辯護人　黃正彥　律師
　　　　　　黃雅萍　律師
上　訴　人
即　被　告　申○○　男58歲.
　　　　　　　　　　身分證統一.
　　　　　　　　　　住台南縣六.
選任辯護人　賴鴻鳴　律師
　　　　　　黃俊達　律師
　　　　　　莊信泰　律師
上　訴　人
即　被　告　丁○○　男67歲.
　　　　　　　　　　身分證統一.
　　　　　　　　　　住嘉義市○.
選任辯護人　謝依良　律師
上　訴　人
即　被　告　玄○○　男45歲.
　　　　　　　　　　身分證統一.
　　　　　　　　　　住台南縣鹽.
上　訴　人
即　被　告　宙○○　男51歲.
　　　　　　　　　　身分證統一.
　　　　　　　　　　住台南縣永.
上列二人共同
指定辯護人　本院公設辯護人Ｇ○○
上　訴　人
即　被　告　午○○　男53歲.
　　　　　　　　　　身分證統一.
　　　　　　　　　　住台南市○.
選任辯護人　李合法　律師
　　　　　　趙培皓　律師
上　訴　人
即　被　告　庚○○　男52歲.
　　　　　　　　　　身分證統一.
　　　　　　　　　　住高雄市楠.
　　　　　　　　　　　號
選任辯護人　林國明　律師
上　訴　人
即　被　告　亥○○　男49歲.
　　　　　　　　　　身分證統一.
　　　　　　　　　　住台南縣永.
上　訴　人
即　被　告　寅○○　男48歲.
　　　　　　　　　　身分證統一.
　　　　　　　　　　住台南縣仁.
上列二人共同
指定辯護人　本院辯護人Ｇ○○
上　訴　人
即　被　告　宇○○　男34歲.
　　　　　　　　　　身分證統一.
　　　　　　　　　　住台南縣佳.
　　　　　　　　　　居台南縣佳.
選任辯護人　翁瑞昌　律師
上　訴　人
即　被　告　丑○○　男55歲.
　　　　　　　　　　身分證統一.
　　　　　　　　　　住台南縣麻.
選任辯護人　蔡進欽　律師
　　　　　　蘇正信　律師
　　　　　　蔡弘琳　律師
上　訴　人
即　被　告　Ｅ○○　女36歲.
　　　　　　　　　　身分證統一.
　　　　　　　　　　住台南縣學.
選任辯護人　Ｈ○○　律師
上　訴　人
即　被　告　戌○○　男61歲.
　　　　　　　　　　身分證統一.
　　　　　　　　　　住台南縣新.
上　訴　人
即　被　告　辛○○　男54歲.
　　　　　　　　　　身分證統一.
　　　　　　　　　　住嘉義市○.
選任辯護人　Ｃ○○　律師
　　　　　　陳怡禎　律師
上列上訴人等因違反貪污治罪條例等案件，不服臺灣臺南地方法
院八十七年度訴字第八三三號中華民國八十九年五月二十五日第
一審判決（起訴案號：臺灣臺南地方法院檢察署八十七年度偵字
第五四六五、五五二七、五五六七、五七五六、六一二八、六四
八一、六四八二、六七一八、七０四二號），提起上訴，判決後
，經最高法院第二次發回更審，本院判決如下：
    主      文
原判決關於乙○○、玄○○、蔡明輝、癸○○、子○○、地○○
、丙○○、甲○○、未○○、Ｆ○○、Ｄ○○、Ｂ○○、申○○
、丁○○、宙○○、辛○○、午○○、庚○○、亥○○、寅○○
、宇○○、卯○○、己○○、丑○○、Ｅ○○、辰○○、壬○○
、天○○、酉○○、戊○○、及戌○○行賄部分，均撤銷。
乙○○、玄○○、蔡明輝、癸○○、子○○、地○○、甲○○、
未○○、Ｆ○○、Ｄ○○、Ｂ○○、申○○、丁○○、辛○○、
午○○、庚○○、亥○○、寅○○共同連續依據法令從事公務之
人員，對於違背職務之行為收受賄賂。玄○○、子○○、未○○
各處有期徒刑壹拾貳年陸月，均褫奪公權玖年；乙○○、Ｆ○○
、Ｄ○○、Ｂ○○、申○○各處有期徒刑壹拾壹年，均褫奪公權
捌年；辛○○、午○○、庚○○、寅○○各處有期徒刑壹拾年陸
月，均褫奪公權捌年；癸○○、亥○○各處有期徒刑壹拾年貳月
，均褫奪公權捌年；蔡明輝、地○○各處有期徒刑陸年，均褫奪
公權肆年；甲○○、丁○○各處有期徒刑伍年肆月，均褫奪公權
肆年。所得財物如附表一、三所示分別追繳沒收，如全部或一部
無法追繳時，以其等財產抵償之。其中乙○○、玄○○、蔡明輝
、癸○○、子○○、地○○就共同收受賄賂新台幣肆拾柒萬肆仟
元連帶追繳之。
宇○○、卯○○、己○○、戌○○、丑○○、Ｅ○○、天○○、
酉○○非依據法令從事公務之人員共同連續對於依據法令從事公
務之人員，關於違背職務之行為交付賄賂。卯○○、己○○、戌
○○、丑○○、Ｅ○○各處有期徒刑拾月，均褫奪公權壹年；天
○○、酉○○各處有期徒刑壹年陸月，均褫奪公權貳年；宇○○
處有期徒刑捌月，褫奪公權壹年。辰○○、壬○○、戊○○非依
據法令從事公務之人員連續對於依據法令從事公務之人員，關於
違背職務之行為交付賄賂。戊○○處有期徒刑壹年貳月，褫奪公
權貳年；辰○○處有期徒刑壹年陸月，褫奪公權貳年；壬○○處
有期徒刑捌月，褫奪公權壹年。
丙○○、宙○○均無罪。
    事      實
一、乙○○原係嘉義監理所麻豆監理站（下稱麻豆監理站）副站
    長，負責佐助站長綜理該站監理業務及電腦抽派工作，玄○○、蔡明輝、癸○○、子○○、地○○、周紀武、黃○○（
    前二人業經判處免刑確定）等人，均係該監理站之技術人員
    ，每日由電腦抽派負責該站各式車輛之檢驗工作，均係依據
    法令從事公務之人員，竟基於共同收受違背職務行為賄賂之
    概括犯意，自民國（下同）八十年間起至八十七年五月間止
    ，乙○○於每次檢驗前，故意洩漏其業務上應保守祕密之當
    日電腦抽中檢驗員名單，予被告楊錦元或被告宇○○，以利
    覓妥檢驗員安插送驗事宜，玄○○、蔡明輝、癸○○、子○○、地○○、周紀武、黃○○明知由楊錦元（業經原審判處
    免刑確定）、宇○○父子所經營之驊聖、驊峰、驊慶、及靠
    行之驊暉、驊益、驊群、皇盈、亞裕、萬大等家遊覽車客運
    公司之新進遊覽車二十輛，及舊有之遊覽車十二輛，有超重
    、大切斷、車輛未到站受驗或其他無法通過該監理站之正
    常檢驗程序，竟於每次檢驗前，由乙○○告知當日電腦抽中
    檢驗員名單予楊錦元或宇○○，以利覓妥檢驗員安插送驗事
    宜，並連續指示玄○○、蔡明輝、癸○○、子○○、地○○
    、周紀武、黃○○等人，於抽派檢驗時，違背職務上應盡之
    檢驗義務，違法包庇予以通過檢驗，嗣由楊錦元、宇○○以
    每輛新車新臺幣（下同）六千元，每輛舊車三千元之賄款交
    付予乙○○，其間於八十六年一月二十七日，因周紀武發現
    驊聖等公司送驗之新車中有一輛疑有切斷大樑之嫌，而未予
    檢驗通過，乙○○即要宇○○致送八千元賄款，宇○○亦如
    數交付以利通過檢驗，乙○○除自留部分賄款外，再將賄款
    轉交予玄○○、蔡明輝、癸○○、子○○、地○○、周紀武
    、黃○○等人（收賄情形詳見附表一驗車驊聖欄所示及附表
    二業者行賄表所示，行賄之金額如無法判斷何者為真，最後
    均以收賄被告之自白為準）。八十六年十月乙○○調走後，
    宇○○改自己送賄給檢驗人員，計送蔡明輝一次，癸○○一
    次，餘未再送。
二、玄○○、蔡明輝、癸○○、子○○、地○○、周紀武、及黃
    ○○等人，又基於原收受違背職務行為賄賂之概括犯意，自
    七十五年三月間（起訴書誤為七十七年十月間）起至八十五
    年十二月止，明知壬○○所經營之佳皇交通有限公司之貨車
    （下稱佳皇公司），有未符合驗車標準之情事，無法通過該
    監理站之正常檢驗程序，竟共同基於收受違背職務行為賄賂
    之概括犯意，違背其職務上應盡之檢驗義務，違法予以包庇
    通過檢驗，事後壬○○再依慣例以每輛舊車二千元，有六輛
    次，新車三千元亦有六輛次不等之賄款，付予負責檢驗之玄
    ○○、蔡明輝、癸○○、子○○、地○○、黃○○等人收受
    （收賄情形詳見附表一驗車佳皇欄及附表二業者行賄表所示
    ，行賄之金額最後均以收賄被告之自白為準）。
三、黃政輝（原審通緝中）為麻豆監理站站長、未○○、亥○○
    、寅○○、午○○、辛○○、庚○○為小客車考照監考人員
    ，玄○○、蔡明輝、癸○○、子○○、地○○、周紀武、甲○○、及黃○○、陳忠俊（業經原審判處緩刑確定）等人為
    小客車考照主考人員，自七十五年三月間起至八十七年五月
    間止，先後分別在麻豆監理站擔任站長、股長、工務員、助
    理工務員、約僱技術員等職務，負責監督或擔任每日由電腦
    抽派各式車輛之考照工作，亦均係依據法令從事公務之人員
    ，竟自七十六年一月間起至八十五年十二月間止，基於共同
    收受違背職務行為賄賂之概括犯意，於麻豆監理站轄區內之
    立新、喬一（力偉）、嘉南、嘉隆、來來、及豐寶等汽車教
    練場，代為報考之考生考照時，以手勢、口頭指導或踩副煞
    車等方式，違背其職務上應盡之考照義務，包庇掩護使該等
    教練場之考生過關，使該等汽車教練場之考試及格率得以提
    高，事後再推由黃○○、蔡明輝、地○○、癸○○、玄○○
    等人，向立新之戌○○、喬一與力偉之謝任杰、嘉南與嘉隆
    之辰○○、來來之天○○、酉○○、豐寶之戊○○等人（戌
    ○○等人送賄之時間、金額詳如附表二所示），以考照及格
    人數每人三百元或四百元不等核計數額收受賄款，未○○、
    亥○○、寅○○、午○○、辛○○、庚○○等人為隨車監考
    人員，明知玄○○等主考官人有違背職務使考生過關，竟仍
    佯為不知，亦違背職務不與糾舉而共同包庇考生，任憑其過
    關，事後玄○○等主考官再朋分賄款與辛○○等監考人員（
    收賄情形詳見附表一共同基金欄所示）。
四、玄○○、蔡明輝、癸○○、子○○、地○○、周紀武、甲○○、黃○○等人，自八十一年一月（起訴書誤為七十九年一
    月起）起至八十七年五月間，又基於原共同收受違背職務行
    為賄賂之概括犯意，與麻豆汽車訓練場之負責人（即「民雄
    拖車教練場」之負責人）卯○○事先勾結，由卯○○告知其
    訓練場報名考照之考生名單，玄○○等人即於執行小客車考
    照時，以手勢、口頭指導或踩副煞車等方式，違背其職務上
    應盡之義務，庇護考生通過路考取得駕駛執照，卯○○則於
    事後以每輛車二千元之賄款交付予玄○○、蔡明輝、癸○○
    、子○○、地○○、周紀武、甲○○、黃○○等人。又玄○○、蔡明輝、癸○○、子○○、地○○、周紀武、甲○○、
    黃○○等人，於擔任大車（包括大貨車、聯結車等）考照之
    主考人員時，又與未○○、丁○○、申○○、Ｄ○○、Ｂ○○、Ｆ○○、宙○○等監考人員，基於共同收受違背職務行
    為賄賂之概括犯意，自七十九年一月間起至八十七年五月初
    止，於卯○○告知考生名單後，在考照時違背其主、監考時
    應盡之職責，以協助考生通過路考取得駕駛執照，事成之後
    ，由卯○○以每輛車三千元之賄款（若外縣市考生再加一千
    元）交付予玄○○等主考人員，再由玄○○等主考人員轉交
    一千元賄款予未○○、丁○○、申○○、Ｄ○○、Ｂ○○、
    Ｆ○○、宙○○等監考人員（玄○○等主考人員收賄情形詳
    見附表一卯○○欄所示，未○○等監考人員收賄情形詳見附
    表三所示）。
五、玄○○、蔡明輝、癸○○、子○○、地○○、黃○○等人，
    於擔任大車（包括大貨車、聯結車等）考照之主考人員時，
    又與未○○、丁○○、申○○、Ｂ○○、Ｄ○○、Ｆ○○等
    監考人員，基於共同收受違背職務行為賄賂之概括犯意，自
    八十四年十二月間起至八十七年五月間止，與「新霖汽車拖
    車教練場」（下稱新霖拖車）之負責人戌○○事先勾結，由
    戌○○告知其訓練場報名考照之考生名單，玄○○等人即於
    執行大車考照時，以手勢、口頭指導或違規不扣分方式，違
    背其職務上應盡之義務，庇護考生通過汽車路考，戌○○於
    考生取得駕駛執照後，即以每輛車三千元（外縣市考生再加
    一千元）之賄款交付予玄○○、蔡明輝、癸○○、子○○、
    地○○、黃○○等主考人員，再由玄○○等主考人員轉交一
    千元賄款予未○○、丁○○、申○○、Ｂ○○、Ｄ○○、Ｆ
    ○○等監考人員（玄○○等主考人員收賄情形詳見附表一戌
    ○○欄所示，未○○等監考人員收賄情形詳見附表三所示）
    。
六、宇○○係驊聖等遊覽客運有限公司之負責人，壬○○係佳皇
    公司之負責人，均非依據法令從事公務之人員，明知其等所
    屬客、貨運新進車輛或已使用中之舊車輛，有超重或其他不
    符檢驗規定情事，為避免無法通過檢驗，竟各自基於對於依
    據法令從事公務人員，關於違背職務行為交付賄賂之概括犯
    意，連續由宇○○與其父楊錦元共同基於行賄之犯意聯絡，
    以新車每輛六千元、舊車每輛三千元之賄款，及由壬○○以
    新車每輛三千元、舊車每輛二千元之賄款，交予玄○○等檢
    驗人員，以求違法通過驗車。卯○○、己○○各係民雄拖車
    教練場之負責人、會計；丑○○、Ｅ○○、戌○○則分別係
    立新汽車駕駛人訓練班之負責人、會計、組長（戌○○亦係
    新霖拖車之負責人）；謝任杰（業經原審判決免刑確定）為
    力偉（即喬一）汽車駕駛訓練班之負責人；天○○、酉○○
    亦均為非依據法令從事公務之人員，各係來來汽車駕駛訓練
    班負責人之妻與子媳；辰○○為嘉南（嘉隆）汽車駕駛訓練
    班之班主任；戊○○為豐寶汽車駕駛訓練班總務（八十四年
    間升為班主任）；為提高其等所屬駕訓班之考照及格率，俾
    利業務之推展，竟各自基於對於依據法令從事公務人員，關
    於違背職務行為交付賄賂之概括犯意，要求麻豆監理站主考
    人員黃○○等人違背職務，以手勢、口頭指揮或幫忙踩副煞
    車等方式，協助、指導考生通過路考後，再按每一及格考生
    三百元至四千元不等核算賄款數額，不定期交由黃○○等人
    收受朋分（行賄情形詳見附表二所示，行賄金額最後均以收
    賄者之自白為準）。
七、案經法務部調查局臺南縣調查站移送臺灣臺南地方法院檢察
    署檢察官偵查起訴。
    理      由
甲、程序部分：
壹、刑求抗辯：被告乙○○在調查站之筆錄經本院前審勘驗（本
    院更一審卷(二)第二二三頁及本院更一審卷(三)第二三頁第三二
    頁）被告均表示律師未到場前亦願接受詢問，之後律師到場
    ，詢問中調查員與被告語氣均平和，並無任何威脅、利誘等
    不法方法，其自白自可採信。原審勘驗調查站錄影帶並未發
    現有強暴脅迫非法取供之情形（地院卷(五)第一七二、一七三
    頁），被告乙○○所辯非出於自由意志一節，顯不可採。另
    被告地○○曾供稱自白未遭逼供。（附冊(一)第六七頁反面）
    被告癸○○曾供稱自白未遭逼供。（附冊(一)第七０頁）；被
    告甲○○於偵查時亦供稱自己於調查站所為之陳述係出於自
    由意識下所作。（偵卷第五八頁反面）；被告丁○○八十
    七年五月二十日調查站之筆錄，經辯護人楊丕銘律師閱聽結
    果（本院前審卷第五宗第二九六頁），亦僅調查員不斷告知
    有二名同事承認，告知被告：你否認會收押，如自白，應不
    會收押，承認會判緩刑，保住工作等語。經查，調查員曉以
    大義，告知利害關係，承認與否認之差異性，是否會被收押
    等情，況是否收押非調查員之權責，調查員亦未明確告知會
    收押，僅曉之可能或應該，其語意亦均臆測，被告自可推斷
    要不要自白，其自主性並未受到強制，尚難因此遽認係威脅
    、利誘、脅迫之不法方法。另被告蔡明輝供稱於警訊偵查訊
    問中所為之陳述，係因為擔心家裡的事，才依調查局的指示
    承認；被告癸○○復供稱於警訊偵查訊問中所為之陳述，係
    因為調查站說我如不承認就要把我關好久，伊有僵直性脊椎
    炎、心臟病、高血壓，才依調查局指示承認。（地院卷(五)Ｐ
    ２７１、本院前審92.5.22問筆錄、93.10.19準備程序筆錄
    ）；被告子○○供稱於警訊偵查訊問中所為之陳述，係因調
    查站說我若不承認就要將我收押，為了交保才做不實的承認
    ；被告甲○○供稱於警訊偵查訊問中所為之陳述，係為了交
    保才承認。按被告以外之人於檢察事務官、司法警察官或司
    法警察調查中所為之陳述，與審判中不符時，其先前之陳述
    具有較可信之特別情況，且為證明犯罪事實存否所必要者，
    得為證據。刑事訴訟法第159條之2定有明文。本件被告乙○○、蔡明輝、癸○○、地○○、甲○○、丁○○等人，嗣在
    審理中辯稱調查站或偵查中所為自白，係恐遭羈押非出於自
    由意志下所為，且各該供述先後不一相互矛盾，而有嚴重瑕
    疵云云。惟查，並無任何證據，足證各該被告之自白非出於
    自由意志下所為，經本院前審調取被告等人在調查站製作筆
    錄過程之全部錄影帶，除部分本院前審當庭勘驗外，另通知
    辯護人等至本院查核筆錄製作過程有無違法取供情事，調查
    站全部訊問過程中確無何違法取供之情，另原審調取其中被
    告壬○○部分之錄影帶勘驗結果，調查站全部訊問過程中亦
    無何違法取供之情，此有原審八十九年五月二日之勘驗筆錄
    在卷足稽，且被告壬○○在審理中亦供稱調查站未有強暴、
    脅迫之事，況被告黃○○對右揭事實始終坦承不諱，其自白
    與其他被告所為自白互核復大致相符，堪信被告等人供承有
    行賄及收賄之自白內容，核屬實情。且偵查、調查局之筆錄
    離事實真相較本院審理時更近於真實之始點，應更有可信性
    ，又苟身體稍有疾病，即可於警訊、偵查中隨意承認犯行，
    再於審判中以當時有疾病在身，身不由己，當時之筆錄均不
    可採，國家法律將置於何地？豈非稍有疾，或怕收押即可隨
    意胡說而不為罪？被告等均以當時有疾，怕被收押，即坦承
    犯行，指摘當時筆錄不實，惟經本院前審比對錄影帶，調查
    員並無疾言厲色，均僅曉以大義，告知如坦承犯行，將獲寬
    典力尚難認有何威脅、利誘、脅迫等不法情事，況同案被告
    黃○○、陳忠俊、謝任杰及周紀武確均獲得寬典，調查員鼓
    勵被告等人勇於認罪，確屬有利於被告，尚無不法，被告所
    辯調查筆錄無證據能力云云，顯不可採。雖各被告自白內容
    ，就行賄、收賄之金額、時間、次數、地點等情節，所供難
    認完全一致吻合；第以本件集體收賄情事發生時間前後幾長
    達十二年，收賄人數及行賄業者眾多，且有些被告已調職，
    有些被告則係事後調入，業者行賄種類繁雜，有驗車者、有
    考大車（拖車）駕照者、有考小車（自小客車）駕照者等等
    ，加以並無任何行賄者或收賄者，會將行、收賄之時間、地
    點、金額等情，均巨細縻遺記載登存憑核，被告等皆憑其等
    之模糊記憶陳述，因此彼此所供內容，致有錯誤或未能全然
    吻合，衡情實在所難免，惟其等有行賄及收賄情事則屬一致
    不移，自難僅因其等自白間偶有矛盾不一情事，即全盤否定
    其等自白之證據力。矧被告乙○○、蔡明輝、癸○○、地○○、甲○○、丁○○等人，既稱係怕被收押始自白收賄，為
    何不怕因承認收賄而遭法院判處重刑？所辯與事理不合。可
    知被告等人在調查筆錄所為陳述，其等自由意志應未受到壓
    制，自無刑事訴訟法第156條所謂被告之自白，出於強暴、
    脅迫、利誘、詐欺、疲勞訊問、違法羈押或其他不正之方法
    ，自得為證據。
貳、監聽譯文按監聽錄音係就犯罪嫌疑人或證人之通話錄音，法
    院如以之為物證，固應依刑事訴訟法第164條之規定，提示
    錄音帶命被告辨認。如以錄音帶內容為證據資料，並經譯為
    書面文字，則該翻譯紀錄已屬書證，法院調查此項證據如已
    依同法第165條第1項規定，就該書證向被告宣讀或告以內容
    ，即難謂為未踐行調查程序（最高法院86年台上第5765號判
    決參照）。本件調查局之錄音及譯文，乃係承辦本案之法務
    部調查局台南縣調查站依法務部於83年11月11日發布之「檢
    察機關實施通訊監察應行注意要點」，向檢察官聲請核發監
    聽票後監聽並錄製成譯文，此有台南地方法院檢察署86年8
    月23日南檢萬善字第0842號、86年9月23日南檢萬正字第
    0990號、86年10月21日南檢萬正字第1109號、86年11月21日
    南檢萬正字第1252號、86年12月19日南檢萬正字第1402號、
    87年1月19日南檢萬正字第142號、87年2月17日南檢萬正字
    第289號、87年3月19日南檢萬正字第455號、87年4月18日南
    檢萬正字第606號、87年5月12日南檢萬正字第722號通訊監
    察書影本共10紙在卷足憑（見86年聲監字第314號卷第8頁、
    86年聲監字第355號卷第18、53、67、86、100、116、153、
    164頁、附冊(二)第24頁），而查通訊保障及監察法係於本案
    進行通訊監察作業後較晚之88年7月14日始經制定公布，是
    本案實施通訊監察當時，自不可能要求調查局人員應依照當
    時仍未制定公布之現行通訊保障及監察法相關規定辦理，且
    該法及其施行細則亦均未明文規定在該法公佈施行前所為之
    監聽均屬違法、違憲，則上開監聽既已依當時有效之「檢察
    機關實施通訊監察應行注意要點」聲請檢察官核准，於形式
    上自屬有證據能力，被告等辯稱該監聽係未依通訊保障及監
    察法所定程序實施而無證據能力，尚有誤會。再按，除顯有
    不可信之情況外，公務員職務上製作之紀錄文書、證明文書
    ，得作為證據，刑事訴訟法第159條之4第1款定有明文。本
    件係依法定程序為監聽錄音，有如前述，則偵查犯罪機關依
    憑該監聽錄音內容製作成監聽譯文，係屬公務員本於職務製
    作之紀錄文書，亦屬公文書，如果故意記載不實，尚有公務
    員明知不實事項，登載職務上所掌公文書之刑法罪責規範，
    與證人在審判外之供述係傳聞證據有別，且上開譯文亦經本
    院前審及原審法院依法踐行調查證據程序（見地院卷(五)第
    274頁、上訴卷(四)第356-357頁、前審更一卷(六)第76、168、
    206頁），本院自得以該監聽錄音之譯文，採為本案認定犯
    罪事實之證據，各被告及其辯護人主張本案之通信監察譯文
    無證據能力，尚非可採。因監聽譯文進而調查所作之調查站
    筆錄、偵查筆錄亦無毒樹果實理論之適用。
參、共同被告於92年7月1日刑事訴訟法修法前之警詢、偵查筆錄
    之證據能力：按92年2月6日修正公布，同年9月1日施行之刑
    事訴訟法第28 7條之2規定：「法院就被告本人之案件調查
    共同被告時，該共同被告準用有關人證之規定」。司法院釋
    字第582號解釋理由並謂：「為確保被告對證人之詰問權，
    證人（含共同被告及其他具證人適格之人）於審判中，應依
    人證之法定程序，到場具結陳述，並接受被告之詰問，其陳
    述始得作為認定被告犯罪事實之判斷依據」，該解釋之效力
    及適用範圍，則依同院釋字第592號解釋，凡於93年7月23日
    前已繫屬於各級法院之刑事案件，而其審理跨越新舊刑事訴
    訟法領域者，如其個案事實係以具證人適格之共同被告之陳
    述，作為論罪之證據者，自仍有第582號解釋之適用（最高
    法院95年度台上字第5085號判決參照）。經查，本件係於93
    年7月23日前已繫屬於事實審法院之案件，則本院前審及本
    院於審判期日時，既已分別就有關他共同被告之犯罪事實，
    將共同被告蔡明輝、地○○、甲○○、癸○○、乙○○、己○○、戌○○、Ｅ○○、丁○○、丑○○等人改立於證人之
    地位具結陳述，並使他共同被告對其等有行詰問之機會（見
    前審更一卷(六)94.03.15審判筆錄、本院卷(四)96.01.23審判筆
    錄），則已確保他共同被告之詰問權，且其等於調查站、偵
    查中之證言較原審、本院上訴審及本審詰問時因調查站、偵
    查中之證言時間較接近案發時，記憶清楚，且未經修飾卸責
    ，所證具有較可信且為證明其他被告犯罪所必要，應證其等
    共同被告之審判外陳述，依刑訴訴訟法第159條之2規定，自
    有證據能力。
肆、上訴範圍：一審檢察官僅對被告陳重建、潘文海無罪及戌○○侵占部分無罪提起上訴（上訴卷第一宗第一八三頁），經
    本院上訴駁回，二審檢察官僅對被告陳重建、潘文海無罪部
    分上訴三審，經最高法院駁回此部分，故被告陳重建、潘文
    海無罪部分業已確定，另戌○○侵占無罪部分，並未上訴第
    三審（最高法院上字一四八八號卷(一)第一六七頁），故戌○○侵占部分亦已確定，準此，本院更一審僅對被告上訴部分
    審理，檢察官並無上訴部分，先予敘明。
乙、實體方面:
有罪部分：
壹、訊據上訴人即被告乙○○、玄○○、蔡明輝、癸○○、子○○、地○○、甲○○、未○○、Ｆ○○、Ｄ○○、Ｂ○○、
    申○○、丁○○、辛○○、午○○、庚○○、亥○○、寅○○均不諱言有在麻豆監理站任職，分別從事驗車或考照業務
    ，被告宇○○、丑○○等人均承認有經營各該遊覽車、貨車
    公司或駕訓班，分別向麻豆監理站辦理驗車及學員考照之事
    實；惟均矢口否認有何違背職務收受賄賂、或交付賄賂之犯
    行，並分別辯稱如下：
一、被告卯○○辯稱：未要求考官違背職務，亦未行賄，只要求
    路考時監考官解說路線，要說清楚，沒有要其違背職務放水
    ，關於我的考生通過考試，我每員捐款300元與慈善機關，
    並有收據影本。
二、被告己○○辯稱：其並未向監理站行賄，並與監理站人員不
    認識。
三、被告辰○○辯稱：
（一）被告於87年6月2日偵查中即供稱：「（87年5月8日在台南
  　　縣調查站）我所說不實在。因為我當天心臟病發作，我沒
    　有帶藥，又急著要去載女兒下課，所以他怎麼問，我都說
      是」、「因為我們帳目有記載3百元，是讓教練帶考生去
      考照時吃飯及飲料費用」、「（那為何說錢有交給那些人
      ？）他問那些人，我就說是」云云，而被告有心肌缺血疾
      病，有診斷證明書附卷可稽，足證被告於調查站之供述，
      顯非真實。嗣於原審88年7月15日審判時亦供稱：「考試
      是要一整天的，中午要吃飯，因有病怕被收押，在檢察官
      那邊才會認」云云，再於上訴審90年12月21日訊問時亦供
      稱：「…，我並沒有行賄」等語，且同案被告乙○○、蔡
      明輝、癸○○、地○○、周紀武等人，嗣在審理中辯稱調
      查站或偵查中所為自白，非出於自由意志下所為，且各該
      供述先後矛盾，有嚴重瑕疵，足徵被告所辯尚非無稽。
（二）有關『公基金』成立時間及何人擔任總務，徒憑被告蔡明
  　　輝、地○○、甲○○等人於調查時及偵查中所供『公基金
  　　』成立時間即有不一，而被告癸○○在調查站係供承：「
  　　該檢驗室之收賄公基金均設有一名總務者有黃○○、蔡明
  　  輝、地○○及我，黃○○與蔡明輝係固定輪流之總務，惟
      約在85年初因黃○○要參加升等考試，所以請地○○接任
      總務，而地○○又私下請我幫他管錢，一直85年底止，所
      以曾親自按月交賄款予我的有黃○○、蔡明輝、地○○三
      人」；被告黃○○亦係供證「我們最先是由地○○，蔡明
      輝、癸○○等人負責收受業者致送之賄款後再朋分其他主
      考官，但因風險太大…，所以於5、6年前，我即個別收受
      卯○○戌○○等人交付之賄款」云云，況黃○○所供無論
     『公基金』成立時間及何人擔任總務，均核與他人供證情
      節有間，蓋既謂『公基金』，且有一名總務負責向汽車教
      練場、汽車客運業者收取考照、驗車之賄款，自當由該總
      務統籌收取及分配賄款，斷無由業者分別向各主監考人員
      行賄之必要，參與其事之主監人員亦不可能各別向業者收
      賄款，否則如何統籌分配賄款，黃○○所供已悖離常情彰
      明，上訴審既欲採憑被告辰○○所供證：「當時通過駕照
      之行情是1個3百元」及被告謝任杰供承：「我每月會依通
      過考照之人數以每人4百元核算賄款」各云云，復未說明
      既有通過考照行情，為何辰○○行賄時間自76年至85年初
      ，與謝任杰自80年8月起行賄，業者於重疊之同一時期向
      同一監理站行賄，行賄金額不一，而依上訴審判決附表所
      載豐寶汽車駕駛訓練班負責人戊○○自81年1月間起行賄
      ，每人也是3百元，標準何在？
（三）被告辰○○僅係受僱擔任嘉南、嘉隆補習班之教練，不管
  　　經費及收支，該二家補習班經費支出均由負責人決定，被
    　告僅每月支領固定薪水，並無必要行賄等情，足見其於調
      查及偵查中所為陳述，均與事實不符。且辰○○亦已於原
      審審理中提出嘉南、嘉隆汽車駕駛訓練班換證申請表各乙
      紙，依該等申請表分別載明負責人係顏胡秀英及顏松鋒兩
      人之詳細姓名年籍等資料，辰○○僅在其中之嘉南駕訓班
      擔任班主任，苟辰○○在調查站供承：「我在嘉南駕訓班
      擔任班主任，主要是負責督導教練教授學員駕駛技術，並
      率領學員至麻豆監理站參加駕照考試。約於76年間本班發
      現報考麻豆站之駕照考試通過率偏低，經向同行探詢得知
      需向麻豆站相關官員行賄，始能提高受訓學員之及格率，
      才不得已開始行賄麻豆站之負責主考駕照之官員。當時通
      過駕照之行情是一個3百元，我即照此行情致送，在每期
      考試完後會依行規統計通過人數乘以3百元送交麻豆站考
      驗人員」云云屬實，則此絕非辰○○可獨斷，況嘉隆汽車
      駕駛補習班班主任並非被告而係顏王美華。
（四）苟上訴人辰○○供證「從76年至85年初止總共致送賄款約
  　　有120餘萬元…」及被告謝任杰在調查站供承：「我每月
      會依通過考照之人數以每人4百元核算賄款，並於前往麻
      豆站洽公時親交給黃○○或玄○○，至於其賄款如何朋分
      我不清楚，其上級長官有無朋分我也不清楚。我80年8月
      接手駕訓班後即循往例致送麻豆站相關主考人員賄款，期
      間致送之賄款粗估約236萬元…」云云屬實，則上訴審僅
      向監理站調閱來來、豐寶汽車駕駛訓練班之『通過考照之
      人數』，而未調閱力偉及嘉南、嘉隆汽車駕駛訓練班之『
      通過考照之人數』，徒憑辰○○及謝任杰時隔12年之自白
      率以認定。再參諸上訴審亦認定被告壬○○自白稱總共檢
      驗60輛次，合計交付約15萬元云者，顯與事實不符，難據
      為其計算行賄數額之基準等情，被告辰○○復非負責人也
      非會計，亦未扣有任何帳冊，憑何計算？
（五）同案被告黃○○、癸○○、蔡明輝、地○○、甲○○等人
      ，雖均自白有收受轄區內駕訓班業者所致送之規費，或該
      公基金所成立之分配款云云；然依黃○○等供稱，駕訓班
      業者致送規費之目的，苟係為提高考照及格率以利招生屬
      實，因其所負責之豐寶駕訓班，於本件案發前已因不堪虧
      損結束營業，且參之卷附麻豆監理站86年間之考驗結果報
      告書，豐寶駕訓班之路考及格率平均約8成左右，相較其
      他業者並無特別突出，足見其並未藉由超高之及格率以招
      徠學員，且豐寶駕訓班當時之班務狀況不佳學員不多，更
      無充裕之資金以供行賄。又黃○○等人對於轄區內駕訓業
      者送賄之方式，僅對同案被告卯○○、戌○○之送賄情節
      ，有具體之供述，就其餘業者，有關交付賄款之時間、地
      點、次數、金額等重要資料，均含混其詞，苟被告辰○○
      確有送交賄款，黃○○等不致連1、2次具體情節均無法交
      待，是縱有部份業者涉及送賄犯行，然果無其他積極證據
      可佐，尚難以該等情節籠統推論豐寶駕訓班亦有行賄。又
      苟仍認其有送賄行為，依黃○○供述：駕訓班業者向監理
      站人員行賄之方式有二…，監理站負責考照之人員與業者
      事前協議，由負責考照人員以手勢或踩煞車等方式，協助
      考生通過考試，且通過考試後，依人數計算小客車2千元
      ，大型車3千元，另向業者所收之公基金，係業者事後以
      該及格人數每人3百元或4百元核算，並未言及負責考照人
      員於路考時有提供任何特別之協助。果行為人雖有行求期
      約交付賄賂或其他不正利益，但該公務員並未因而有任何
      違背職務之行為，自難認與該犯罪相當。而如上述，麻豆
      監理站向業者所收受之賄款，另成立公基金部份，則係事
      後由業者主動送至監理站，且路考時未有何違背職務之行
      為，是其送賄行為，顯非對於違背職務之行為交付賄賂罪
      。原審未詳查被告地○○所供是否係針對『公基金』，竟
      錯將地○○對同案被告卯○○、戌○○、宇○○等人收受
      賄款部份，均係事前協議並於路考時以具體之違背職務行
      為，協助考生通過考試部分，強加於被告所涉之『公基金
      』部分而遽為不利被告之認定，顯有應於審判期日調查證
      據未予調查之違法。事實上，被告辰○○既已堅詞否認調
      查站之自白，原審理應調查辰○○於調查站自白，是否與
      考驗結果報告書相符，如同上述，豐寶駕訓班86年間之路
      考及格率相較其他業者並無特別突出之處，而遍閱全卷上
      訴審並未調閱嘉南、嘉隆駕訓班76年之考驗結果報告書，
      非惟無法核算行賄金額，亦難佐憑被告自白是否屬實。
（六）縱認被告辰○○無解於行賄罪，惟被告僅係受僱於他人，
      必須與公務機關打交道，礙於多年陋習而不得不配合所致
      ，其情確有堪憫恕之處，且歷經本案多年調、偵、審訊，
      應已知所警惕，信無再犯之虞，所涉情節輕微等情，賜准
      宣告被告緩刑。
四、被告壬○○辯稱：
（一）被告所經營之佳皇交通公司，其營業項目係貨運運輸，故
      公司名下之車輛均為貨車，而需至麻豆監理站申請檢驗掛
      牌發照者僅有新車，中古車可至民間代辦所檢驗，而佳皇
      公司至監理站送驗者既係新貨車，當然均合乎標準，而且
      申請車輛數量甚少，根本無須向監理站人員行賄，則被告
      於調查站所供之記載與事實不符，鈞院前審於93年12月30
      日命被告與辯護人先行觀看被告之應訊錄影帶，經觀看結
      果，自第2頁開始，筆錄所載內容，並非被告所述之內容
      。申言之，被告並未供稱：為了怕被刁難，循當時之行情
      每台車致送檢驗員2千或3千元不等…約60次，合計15萬元
      云云之陳述，則被告之調查筆錄記載與陳述不符。
（二）被告所經營佳皇公司所屬貨車，於75年至85年間至麻豆監
      理站辦理電腦定檢車輛為6輛次，而開放民間單位檢驗車
      輛，至少自73年4月1日已實施，益徵調查站之87年5月15
      日被告壬○○調查筆錄所載：「約60次，合計15萬元左右
      」云云，顯與事實不符。原審未加詳查，遽認「開放民間
      單位檢驗車輛乃近年之事，而本案發生時間已10餘年，應
      非自始舊車即不需至監理站檢驗，況且有代他人送驗車輛
      情事，依監理站現有資料亦無法查核」云云，顯係臆測之
      詞，要與證據法則相違。
（三）被告並未行賄同案被告玄○○等人，被告所經營之佳皇公
      司，其營業項目係貨運運輸，同前所述，縱鈞院認被告有
      行賄情事，被告亦非關於違背職務之行為交付賄款，自非
      法所與罰。另參酌比較同案被告玄○○等7人所為之供述
      ，就被告如何行賄之情節所供均不相同，已難採為不利被
      告之證據，益徵被告壬○○並無公訴人所指犯行。
五、被告天○○、酉○○辯稱：
（一）證人楊美金於87年5月8日在調查站證稱：「因為駕訓班競
      爭激烈，而其他業者也均有送規費之陋規，若不送規費可
      能遭受監理站人員刁難，無法順利過關，…因此來來駕訓
      班只好跟其他業者一樣致送規費給監理站人員」；另被告
      地○○於調查站：「（駕訓業者為何要致送賄款給麻豆監
      理站考驗人員？）為了避免該站考驗人員藉故刁難」，由
      此可知，駕訓班業者是為避免學員考照時遭受考照人員刁
      難致無法順利過關，乃不得不致送規費給監理站人員，故
      主監考人員既無協助考生通過路考之不法行為，公務員即
      無違背職務之行為，縱認有行賄行為亦不為罪。
（二）況且，證人楊美金於上訴審曾到庭作證，已明白證述是遭
      調查員之威脅利誘，如不配合供述，將會被收押禁見，因
      擔心小孩，才作不實之陳述，實際上來來駕訓班考照一切
      合法，沒有送紅包云云，原審就證人楊美金在調查站不實
      且無證據能力之陳述率予採信，而作不利於上訴人之認定
      ，殊有違誤。
（三）其次，黃○○、周紀武、甲○○、蔡明輝、地○○、癸○○在調查站之陳述，為審判外之陳述，已無證據能力，況
      且黃○○等人收取之款項，有按照人數每人3百元或4百元
      ，各之為共同基金；另對於特別需要協助之考生，則在考
      照時以手勢、口頭指導或踩副煞車方式，違背職務通過考
      試，則每名考生支付2、3千元，屬麻豆汽車教練場卯○○
      、新霖汽車拖車教練場戌○○等人之犯行，不容混淆。前
      者絕無由監考人員在考照時以手勢、口頭指導或踩副煞車
      方式，使考生違背職務通過考試，依據監考人員所述：被
      告黃○○之陳述：喬一與力偉、立新、嘉南與嘉隆、豊寶
      及來來，係按及格人數，每人3百元或4百元核算，另卯○○及戌○○若有需其協助考生考照，「除事先會在考生收
      據上書寫考生姓名，並於路考前至考生旁以手暗指需要協
      助之考生，事成之後，許、黃2人均分別會交付每位考生
      2至3千元（越區外加1千元）」。(二)被告甲○○亦稱：「
      我於考照時協助以手勢或口頭指導學員通過考照，事成之
      後，卯○○均會以小型車每人2千元、大型車3千元越區考
      照者外加1千元核算」。(三)被告蔡明輝亦稱：「卯○○、
      戌○○…事先均與我協議，於我被抽中擔任各式車輛主考
      官時，暗示我協助以手勢指導該屬考生通過考照（有時考
      生要壓線前我會協助幫忙踩煞車），事成後則以小客車2
      千元、大型車3千元（越區者加1千元）核算」。(四)周紀武
      則供稱：「若遇民雄教練場學員前來考照時，該教練場負
      責人卯○○會將考照學員名單事先透露給我，並要求我以
      手勢或口頭指導，協助學員通過考照，事成後，以每部小
      型車2千元、大型車3千元（外縣市報考者加1千元，為4千
      元）之代價做為回報。」。(五)癸○○供稱：「卯○○約自
　    81年間在麻豆監理站斜對面設立民雄地下教練場，而戌○○係自84年間在台南市設立新霖地下拖車教練場，我與他
      們兩人事先勾結，在我被抽中擔任各式車輛主考時，由他
      們提供應考學生收費收據名單，於考照時由我協助考生通
      過考照 (含提醒注意方向、勿壓線)，事成之後，許、黃
      兩人則會以通過人數小客車2千元、大型車3千元 (有時越
      區考照者他們會外加1千元)核算現金…」。除地○○之供
      述（87年5月21日調查筆錄）較為混亂，將二者混為一談
      外，其餘共同被告之自白，皆是指交付共同基金業者，並
      無要求監考人員違背職務協助考生，否則同為協助考生，
      有的支付2、3千元，有的支付3、4百元，極不合理，尤其
      有的考生駕駛技術頗佳，本無庸協助，何需業者行賄？
（四）本次最高法院發回亦指明地○○在調查站之供述，僅供稱
      管理及朋分共同基金之時間及人員，並無違法指導考生通
      過考試之情事，似無違背職務收受賄賂之行為。
（五）末查，遍閱全卷，黃○○等人所供來來駕訓班皆只支付每
      一考生每人3百元或4百元，並無支付每人2千元或3千元，
      是故，來來駕訓班縱有行賄，亦因並無違背職務之行為，
      本不為罪。
六、被告戊○○辯稱：
（一）原判決所謂被告向「黃○○等人」交付賄賂，其中「黃○○等人」究係指黃○○與何等人，綜觀原判決事實欄第15
      至16頁及附表二有關被告戊○○部分，均無從明瞭。按交
      付賄賂之對象（公務員），係屬交付賄賂罪犯罪構成要件
      之重要部分，必須明確，不得模糊省略，否則即有悖於罪
      刑法定主義之原則。次查原判決附表註二記載「豐寶汽車
      駕駛訓練班送賄金額之計算方式-每人3百元×845人（2年
      ）×2.5（共5年）＝633750元。」，其中所謂845人為2年
      份之人數，其所憑之證據為何？不得而知，845人是指豐
      寶汽車駕駛訓練班自81年1月起至82年12月底之及格人數
      ，或者係指那一段期間之人數，均無從明瞭，此部分事實
      之欠缺，足以影響判決之結果，有再詳加調查之必要。
（二）被告戊○○所負責之豐寶駕訓班於本件案發前因不堪虧損
      已結束營業，且參考卷附麻豆監理站93年12月28日函附豐
      寶駕訓班自81年至85年4月間之考驗結果統計表，豐寶駕
      訓班之路考及格率平均約8成左右，相較其他業者並無特
      別突出之處，足見被告並未藉由超高之及格率用以招徠學
      員，且豐寶駕訓班當時之班務狀況不佳學員不多，被告更
      無有充裕之資金，可供致送賄款之用。而黃○○等人對於
      轄區內駕訓業者送賄之方式，僅對被告卯○○、戌○○之
      送賄情節，有較為具體之供述。至於其餘業者均含混其詞
      。被告黃○○於鈞院訊問時縱證稱：「是戊○○本人送來
      ，大概有一段時間已經記不起來」（詳見二審卷89年12月
      30日訊問筆錄），然就交付賄款之時間、地點、次數、金
      額等重要事項，自警偵訊以來，均模糊其詞，大多推以不
      記得等語，果真被告確有送交賄款，黃○○當不致連1、2
      次具體情節均無法明確指明，益見其自白之真實性，確有
      可疑。被告黃○○於鈞院94年3月15日審理時證稱公基金
      並無帳冊，伊全憑記憶而來等語。是故縱然有部分業者涉
      及送賄犯行，惟果無其他積極證據可佐，尚難以該等情節
      籠統推論被告戊○○之豐寶駕訓班亦有送賄之行為。
（三）依據豐寶汽車駕駛訓練班考照獎金核發表5張，足證豐寶
      駕訓班於85年6月29日、同年2月15日、84年12月7日、同
      年1月21日及85年5月25日各期之及格通過率自69.2％至70
      幾％不等，原判決似以及格率80％推算及格人數及行賄金
      額，顯有違誤。
（四）依據黃○○87年5月19日於調查站供稱：「本監理站確實
      有設公基金，其來源係由蔡明輝、癸○○及地○○三人負
      責向卯○○、戌○○及宇○○以外之業者收受賄款，集中
      成立公基會，越區者外加1千元核計，再以現金分由卯○○及戌○○以小信封裝妥帶至監理站隱密處交付予我收受
      」、「檢驗室人員（含1、2股）私下決議成立如所標示之
      收賄公基金，統一向轄內駕訓班（正牌）按考照及格人數
      收受每人新台幣3百或4百元賄款，…再按月朋分檢驗室相
      關人員」、「前述向業者所收之公基金，均由業者派員送
      至麻豆監理站私下交付…，他們送來之賄款不一定由何人
      收受，碰到誰就交給誰，成立總務後，則大部分都由我及
      地○○、黃○○、玄○○等出面收受」。細譯上開筆錄可
      知，駕訓班業者向監理站人員行賄之方式有二，一是考照
      人員與業者事前協議，由負責考照人員以手勢或踩煞車等
      方式，協助考生通過考試，通過考試後，依人數計算小客
      車2千元，大型車3千元；另是向業者所收之公基金則係業
      者事後以該及格人數每人3百元或4百元核算，惟依上開供
      述，並未言及負責考照人員於路考時有提供任何特別之協
      助，即無原不得通過，竟准予通過之情形。依被告黃○○
      、蔡明輝之供述互核可知，麻豆監理站向業者所收受之賄
      款有前開二類型，其中向被告卯○○、戌○○、宇○○等
      人所收受部分，均係事前協議，並於路考時以具體之違背
      職務行為，協助考生通過考試。另成立公基金部分，則係
      事後由業者主動送至監理站，而路考當時未有何違背任務
      之行為。是公訴意旨所稱被告戊○○之送賄行為，縱有之
      ，應屬後者，顯非係違背職務交付賄賂罪。
（五）關於量刑方面：依原判決認定之事實，其餘共同被告交付
      賄賂之金額分別為300萬元、350萬元者，判處有期徒刑10
      月；交付賄賂398萬元者，判處有期徒刑2年6月；交付賄
      賂120萬元者，判處有期徒刑1年6月；被告交付賄賂僅有
      63萬3千元（被告仍予以否認），竟判處有期徒刑2年6月
      ，顯然偏高，自有違比例原則。
七、被告乙○○辯稱：
（一）被告並未收受宇○○、楊錦元經手之賄賂。同案被告楊錦
      元、宇○○所經營之驊聖等遊覽公司，於八十年九月廿四
      日前，只有二家遊覽公司，其中驊慶遊覽公司登記營業處
      在高雄市，由高雄市監理處列管，其增加車輛及檢驗等均
      需在高雄市監理處申請辦理，麻豆監理站根本無管轄權；
      其他尚有一家公司車輛數約三、四輛，係屬麻豆監理站管
      轄。而依檢驗規定遊覽車新車檢驗必須在遊覽車公司所在
      地監理單位，或新車打造工廠所在地監理單位檢驗合格後
      ，在公司所在地監理單位一次領發新車牌照，報請監理單
      位開業營運。故同案被告楊錦元、宇○○父子在「遊覽車
      牌照開放申請實施方案」實施後第一階增車部份，因麻豆
      監理站列管遊覽公司一家，車輛約三、四輛，依照百分之
      三十計算，每年只能加一輛車，二年間增加二、三輛新車
      ，八十三年至八十六年十月間，開放新設遊覽車公司，共
      申請新設遊覽車公司計六家，每一公司新車十輛計六十輛
      ，惟新車檢驗約半數三十輛均在打造工廠所在地監理單位
      檢驗，在麻豆監理站檢驗者，每一公司有四輛、五輛，最
      多一次是七輛，以平均計每一公司五輛，約三十輛，已領
      牌照之車輛定期檢驗，均在轄區代檢工廠檢驗者為多，故
      該等遊覽車公司在麻豆監理站歷年來所檢驗車輛計不超過
      四十輛。
（二）且其從未要求檢驗人員違法包庇通過驗車，更無收受賄款
      轉交予檢驗人員，其在調查站之自白，係為交保所為不實
      之陳述，不得採為犯罪證據云云。
八、被告Ａ○○即蔡明輝、癸○○辯稱：
（一）驗車部分：
      同案被告宇○○父子在檢調偵訊中，係稱將賄款透過乙○○轉交，及車輛檢驗當時多為合格，嗣在審理中改稱從未
      因要求車輛檢驗合格而行賄，僅有時拿1、2千元予乙○○
      買茶葉，供詞顯然前後不一，且車輛檢驗既均合格又何須
      送賄，則乙○○有無轉交賄款即有疑義。至監聽譯文中，
      所提檢驗情事實係配合行政院「公共安全方案」所施行之
      臨時檢驗，該方案並無強制受檢車輛於受檢日期須全部到
      檢，未到檢車輛可隨時補辦檢驗，僅需以目測及書面查核
      即可，公訴人誤以遊覽車大部分是靠行無法依限送驗等情
      事，無法通過監理站之正常檢驗程序，顯與事實不符。另
      同案被告壬○○雖自白送賄60次，然按麻豆監理站函復鈞
      院有關佳皇公司自77年10月起至85年12月止，新車檢驗掛
      牌及舊車檢驗共計12輛，何須送賄60次，且佳皇公司新車
      領牌既符合規定，壬○○又何需行賄？雖同案被告周紀武
      自稱有收到佳皇公司所送紅包，然壬○○卻稱不記得有無
      交給周紀武，益見兩者供詞相互矛盾，應難採信。又麻豆
      監理站轄區自73年間起，即陸續開放民間代檢車輛，益見
      渠等所述不實云云。
（二）考照部分：
    (一)關於「新霖拖車」部分：麻豆監理站沒有拖車考照設備，
      「新霖大拖車」係至臺南監理站考照，監聽譯文可證同案
      被告戌○○從未帶領學員至臺南考照，則其如何能將證件
      交給主監考人員，以達期約行賄目的並目睹實際違規行為
      ？又新霖學員係由戌○○之子帶至臺南考場考試，與其等
      並不認識，且依監理站報名程序，考試報名表由報名處留
      置，待當日電腦抽出考照主、監考人員時，方將報名表等
      證件交予主、監考人員，帶至臺南考場考試，期間與戌○○並無接觸機會，足見戌○○在調查站供稱：「小客車是
      按照…受賄的主考官則對違規壓線裝著沒有看到，大拖車
      報考前，我會將新霖考生的考生2千元來收賄」等語，與
      實際考試流程不符，難認係事實。
    (二)關於「立新駕訓班」小客車部分：立新帳冊從84年1月至
      87年4月止，核計為0000000元，此係駕訓班至監理站為學
      員報考用之報名清冊，而非帳冊，且監聽譯文及偵訊筆錄
      均詳載同案被告丑○○所稱：「因懷疑戌○○侵占公司款
      項，而交待會計Ｅ○○登錄蔡、姚及丙○○的帳冊，準備
      與戌○○對帳」等語，可見該款為丑○○自行登載之清冊
      ，並非實際賄款帳冊。又同案被告戌○○自承因經濟不好
      ，自84年初到案發前，共侵占立新公司原欲致送給麻豆監
      理站考驗人員之賄款3百多萬元，其中同案被告地○○、子
      ○○、丙○○、陳忠俊、甲○○、周紀武6人之賄款，悉為
      其侵吞私用，實際僅致送給同案被告黃○○約33萬4000元
      ，足證被告地○○並無向戌○○收賄之情事。況被告地○○於86年10月15日執行小客車考驗時，發現「立新駕駛班
      」教練張正憲違規以其所有車輛供考生考驗，即依法迫使
      該教練辭職；另86年10月5日被告地○○抽查立新駕訓班教
      學業務時，發現有5位學員未依規定簽到，即依法函請該班
      該等學員本期不得結業在案，益足見被告地○○執行公務
      時均依規定辦理，並無違背職務之行為。再者被告戌○○
      既否認行賄，且坦承侵占行賄款項2、3百萬元，而被告丑
      ○○、Ｅ○○復稱因聽信戌○○之言，將賄款交其轉交監
      理站之人，顯見實際上丑○○並未和監理站人員接觸及要
      求提高考照率，更無送賄給被告蔡明輝等人，況立新學員
      考照率亦未較其他未經起訴之駕訓班為高，益足證其等無
      受賄之犯行。
    (三)關於「民雄教練場」部分：同案被告卯○○在調查站雖供
      稱：麻豆監理站約有10位主考官，…當時主考官之聯絡方
      式通常在當日上午8點30分左右，玄○○等9人即會透露由
      誰主考之名單給我，…我會在考場向9人以口頭方式告知
      名單... 或繳費收據上註明學員姓名云云，然考試時主考
      人員無需查驗報名繳費收據，且依其供述麻豆站主考大車
      人員9名既均受賄，並依原審函查結果：電腦抽籤名單於
      每日上、下午各1份，並分於麻豆監理站之服務台，1、2
      、3、4股及站長室陳列，可見並無詢問主考名單之必要。
      況考場乃眾人出入之地，被告卯○○如何告知主考官考生
      名單？又卯○○在調查站雖供稱：「87年4月30日有向癸○○致送3千元及致送蔡明輝賄款6千元」，然查當日上午
      被告之工作為考照，於考場執行考照工作乃是大庭廣眾，
      卯○○竟供稱於廁所中致送賄款？況卯○○在審理中已稱
      事實上其未行賄被告蔡明輝及癸○○等人，調查站供述係
      不實。又依麻豆監理站87稽違字第8707411號函稱：「地
      ○○確於86年7月12日上午擔任大客車主考，Ｆ○○監考
      」，附件「汽車駕駛人考試成績及當場主監考人員登記表
      」，載明當日有4位考生報名參加路考且均不及格，可見
      被告地○○並未與卯○○期約同意在路考過程中，以口頭
      教導或以手勢協助考生通過路考之犯行，否則何以該4名
      考生均未通過考驗？同案被告己○○在調查站稱：「（問
      ：卯○○在電話中告訴你當天抽到楊仔又要求你比手勢給
      考生看，其意義為何？）因為有向我們收賄的主考官多會
      以比手勢的方式協助考生過關，所以在練車時，我們都會
      將手勢及意義告知考生」云云，亦與被告癸○○無關。次
      依麻豆監理站87稽違字第8707410號函：「86年9月26日上
      午地○○係擔任機車路考考驗工作，下午與股長陳崑山出
      差抽查駕訓班教學情形」，則電話監聽譯文表之「楊某」
      ，應非被告地○○，調查站譯為「86年9月26日週五上午
      被告地○○出差至臺南監理站擔任聯結車主考工作，下午
      回到麻豆監理玷，由被告己○○拿錢給楊某」，顯係不實
      指控。況被告卯○○、己○○嗣在審理時亦矢口否認有行
      賄地○○等人，且行賄與受賄之總額亦不相吻合。
    (四)關於喬一、力偉駕訓班部分：同案被告謝任杰在調查站調
      查及偵查中，所供行賄金額前後不一，且所稱計算行賄金
      額亦與起訴書內容不符。又謝任杰自白將錢交予同案被告
      黃○○處理，且有一次拜託同案被告玄○○轉交，然未說
      明轉交物品之意義，則以常態推論，其他主考人員未必知
      情，更無收賄之可能，況謝任杰復未向其等要求提高考照
      率，故其等實不知謝任杰有送賄款予黃○○之情事。
    (五)同案被告黃○○在調查站調查時雖稱：「我擔任總務期間
      除曾親自分送…，均透過佘乾沛或蔡明輝轉力祥、嘉南、
      豐寶等…，在我擔任總務期間，有時是業者親自拿給我，
      有時是蔡明輝等三人拿給我」云云；然查同案被告亥○○
      於77年5月、寅○○、午○○於79年10月已調任台南所，
      另同案被告辛○○81年2月已調任嘉義所，同案被告庚○○於83年5月已調任高雄所。況被告黃○○前後所供收受
      公基金時間不一，有76年底、80、81年及77年；就立新賄
      款部分，有稱自己花用殆盡，有稱打入公基金朋分，相互
      矛盾。再由被告謝任杰所供：「我均會將賄款…親自送給
      黃○○親收，但並未向主考人員接觸及提出考照率幫忙提
      高之要求」，被告戌○○在調查站所稱：「立新賄款是個
      別親自交付黃○○等人」，在原審稱：「只有黃○○索取
      賄款，其他人的賄款都被侵占」，及被告辰○○在調查站
      所稱：「我主要是交給該站考驗員黃○○親收」等情，可
      見黃○○自始即有向駕訓班索賄，案發後為求脫罪，與周
      紀武共同捏造事實，誣陷同儕，以達免刑目的。
    (六)被告蔡明輝雖在調查站自白自76年6月至85年12月止，計
      收受公基金朋分款約120萬元，同案被告卯○○部份為15
      萬元、戌○○部分為4萬元，從被告乙○○手中轉收被告
      宇○○之賄款約2萬元，向被告壬○○所收賄款約5千元云
      云；然其於76年2月初，甫自嘉義所調任麻豆所從事車籍
      資料整理及窗口審核工作，爾後再因業務需要接辦車輛動
      產抵押附條件買賣設定窗口等工作，直至因技術人員外調
      他處，於79年間才接任汽機車考檢工作，其剛由別單位調
      任麻豆，且擔任窗口工作與業者無接觸，如何向業者收取
      賄款？可見其承認收賄係在調查站脅迫下所為不實自白。
    (七)被告周紀武在調查站雖自白：「麻豆監理站檢驗人員除了
      我之外，尚有玄○○、蔡明輝、地○○…等9人收受賄款
      」，然其亦稱賄款「由乙○○親自轉交」，且稱同案被告
      卯○○、壬○○等人有行賄主、監考人員，被告乙○○有
      轉交驊慶交通賄款等事項，均係聽說、臆測，而未親眼目
      睹，則其既未經手，如何得知他人有收賄？又被告甲○○
      、陳忠俊、黃○○等人自白賄款係用信封裝著，亦與被告
      周紀武所述方式不符。
    (八)被告陳忠俊雖自白：「曾於85年8、9月間收受蔡明輝交予
      之賄款2次，大約2萬元，沒有告訴我錢的來源及用意，但
      不知該錢是賄款，以為是工作獎金就收下」、「在我印象
      中好像是蔡明輝曾拿給我2次金額，大約在1萬元左右的金
      錢」，然被告陳忠俊身為公務員，若同事蔡明輝真有交付
      高達萬元之款項，豈有不問金錢來源就收下之理？且陳忠
      俊自86年5、6月間，由電腦作業員調任考驗工作至85年底
      ，然該段期間被告蔡明輝應不可能管理基金。又被告戌○○在調查站稱：「另陳忠俊、甲○○、周紀武是老實人，
      以上6人的賄款我全數侵占私用」，足證被告蔡明輝確未
      自駕訓班各業者手中收受賄款而轉交予被告陳忠俊，被告
      陳忠俊前開自白顯有瑕疵云云。
    (九)又被告癸○○於79年10月間開始由台南站調任，如何能由
      一開始（75年8月）即擔任總務並向業者收取賄款？
（三）最高法院發回意旨部分：
    (一)所謂車重：指車輛未載客貨及駕駛人之空車重量。既是空
      車重量，而又無法另規定附屬配備（如冷氣等）不得拆除
      ，則被告檢驗時空車符合空車重量之標準，即無違背職務
      可言，檢驗後業者再行加裝之冷氣等附屬設備實屬業者之
      違規行為，由業者負行政罰之責任正如車輛違規加裝鋼製
      保險桿或房屋加蓋後方廚房、頂樓鐵厝一樣，檢驗時符合
      標準應非違背職務。
    (二)至於切斷大樑部分，仍有例外情形可通過檢驗，若鈞院認
      定業者有切斷大樑通過之情事，仍應就每個具體個案斟酌
      是否有可通過檢驗之例外情形。
九、被告子○○辯稱：
（一）遊覽車部分：被告是83年8月始取得「大貨車、遊覽車之
      檢驗員資格證」，於此之前，未曾檢驗遊覽車。而起訴書
      與判決書卻認定被告是80年就開始收賄，明顯與事實不符
      ，再依86年10月6日至86年10月8日業者宇○○與乙○○之
      電話譯文所載：「是啊，高仔如果不妥當的話，他（指子
      ○○）就比較不要，如果正常就可以這樣」，是故該次檢
      驗並未讓被告檢驗，又宇○○87年5月5日於台南地檢署供
      稱：「子○○有時配合，但有時不要」等語，足證若遊覽
      車於正常情況下才讓被告檢驗，是其如有收賄應不至有「
      高仔如果不妥當的話」等對話。
（二）佳皇貨運公司部分：起訴書與判決書都認定被告是75年3
      月就開始收賄，惟被告是83年8月始取得大貨車之檢驗資
      格證，於此之前未曾檢驗大貨車，事實根據為何？又同案
      被告壬○○在87年6月2日於原審供稱並未送賄款予被告。
（三）共同基金部分：據立新、喬一、力偉、嘉南、嘉隆、來來
      及豐寶等汽車教練場之業者供稱，從未送賄款給被告，亦
      未曾找被告協商以手勢、口頭指導或踩副煞車等方式幫助
      業者提高考試及格率。又立新教練場教練戌○○87年5月6
      日於台南調查站供稱：「因看被告不順眼，所以將賄款（
      34萬零800元）全數侵吞私用」，若如起訴書所載，被告
      有收受賄款，則既知有賄款可數，何以未向戌○○要回被
      侵吞之賄款？亦未向立新教練場之負責人反應？由此足證
      被告確實不知有所謂「共同基金」，再就若有設共同基金
      ，被告有關立新汽車教練場部分，因全數被侵吞，理應分
      得少些，怎可能跟其他被告分一樣多？
（四）民雄教練場部分：被告未曾與同案被告卯○○事先勾結。
      猶記87年4月10日被告抽中主考聯結車，監考人為同案被
      告申○○，當日因一名考生在路考最後階段『環場道路行
      駛時』，車輛壓邊線被扣32分，卯○○即衝上來威脅被告
      與申○○，此事有向上級股長報備。果如起訴書所載與卯
      ○○事先勾結的話，被告大可放水而非結怨。又民雄教練
      場己○○供稱被告有去收賄3萬元一事，她送了3萬元是給
      別人，非給被告。且被告不認識己○○，如果事先要去行
      賄，應有電話約定，然從電話譯文中，未有被告準備前去
      收賄的聯絡電話。再卯○○開設的教練場就在麻豆監理站
      斜對面，卯○○時常來監理站，不必去教練場拿賄款。根
      據起訴書與判決書所載，被告向卯○○收賄期間是從79年1
      月至87年5月，共8年5月，收賄數額約15萬元，亦即平均一
      個月收取約1500元，那3萬元賄款要累積到20個月，實不可
      能。又該3萬元是如何湊齊？
（五）新霖教練場部分：
    (一)同案被告戌○○於87年5月6日在調查站供稱：因看被告不
      順眼，而把賄款共34萬800元全數侵吞私用。被告絕不可能
      再與戌○○勾結，收取大貨車及聯結車之賄款約4萬元，因
      為大貨車及聯結車有一位監考人員，若收賄還要分給監考
      人員，哪有被侵吞34萬而收取約4萬元之可能？
    (二)據調查站於87年5月7日對被告的調查筆錄裡，認定被告於
      86年5月23日負責聯結車主考，有向戌○○收取賄款6千元
      ，可請當天監考人員洪廣誠來作證，是否被告有收取賄款
      或協助考生之作為？
    (三)又戌○○87年5月7日在調查站供稱，86年春節有送紅包5
      千元「在附圖一之檢驗場辦公室外臨時台」，但是麻豆監
      理站檢驗場辦公室外並沒有臨時台，足證戌○○所言被告
      有收賄不實在。
十、被告地○○辯稱：
（一）據驊慶公司負責人楊錦元於偵查中供稱：我與檢驗員部分
      有口角，玄○○及姓楊等人有口角會故意找麻煩，所以我
      要避開他們。…我只是要避開那二人（玄○○及姓楊）…
      等語（見偵查Ｍ卷第142頁）。而驊聖公司負責人宇○○
      於調查筆錄中陳稱：癸○○、玄○○、蔡明輝三人以外之
      其他七位檢驗員咸以本公司車輛超重為由，而不願檢驗，
      造成我必須先等乙○○探得檢驗員當日電腦抽中是否前揭
      三人擔任檢驗員，作為將車送往檢驗之依據（見偵查Ｍ卷
      第152頁）。… 事先有同意協助包庇之麻豆監理站檢驗員
      有玄○○、蔡明輝、癸○○、子○○、周紀武（見偵查Ｍ
      卷第216頁）。且於同日偵訊時復為相同之陳述，顯見被
      告未曾收受楊錦元、宇○○父子所交付之賄款。
（二）另依交通部公路總局嘉義區監理所麻豆監理站95年 9月29
      日嘉監麻字第0950104237號函覆鈞院之內容載稱：…三、
      有關「80年至87年 5月間遊覽車檢驗超重之標準為何？」
      乙節，經查該期間之車重並未納入檢驗項目…四、…自79
      年1月1日起，以切斷汽車大樑改造原汽車製造廠設計之車
      架者，一律不予接受「申領牌照檢驗」，故對於已領有牌
      照者可不受限制…。顯然車輛超重或切斷大樑並不致於有
      檢驗不通過情事，則楊錦元、宇○○二人自不可能因車輛
      有該等情事而致送檢驗人員賄款。
（三）又原判決認被告曾向壬○○所經營之佳皇公司收賄，無非
      係以共同被告壬○○及被告於調查站之自白，為其論罪之
      依憑。然查本案有關此部份之事實，並無其他補強證據足
      資佐證壬○○及被告於調查站之自白，係出於真實，難認
      被告曾向壬○○收賄。尤其，本案並無證據可以證明佳皇
      公司之車輛有何不符檢驗標準情事，則壬○○怎可能向監
      理站檢驗人員致送賄款呢？
（四）另查，民雄教練場考生曾於86年7月12日有4名參加大客車
      路考，當日係由被告擔任主考，惟該4名考生卻均未通過
      路考，此有麻豆監理站電腦抽籤調派表及主監考人員登記
      表影本各乙份在卷可稽。倘若被告曾收受卯○○所交付之
      賄款，焉會發生民雄教練場之考生未能通過路考呢？至於
      被告周紀武於調查站陳稱，民雄教練場之賄款係卯○○至
      麻豆監理站趁他上廁所時將現金塞給他，被告地○○等人
      收賄方式與他相同云云，惟其所陳述致送賄款方式顯係秘
      密為之，其何能知悉被告亦曾以此方式收賄呢？而被告蔡
      明輝於調查筆錄陳稱：地○○等應該都有向卯○○收賄云
      云，該陳述顯係出於臆測，應不得作為證據。另被告甲○○於調查筆錄陳稱：據我所知向卯○○直接收受賄款者，
      有地○○等人云云，所為陳述顯係出於他人之傳聞轉述，
      該供詞亦無資為刑事訴訟嚴格證明之用。
（五）再者，共同被告戌○○於調查筆錄中陳稱：地○○及子○○兩人，因我看他們不順眼…，以上6人的賄款我全數侵
      吞私用…地○○他是我計劃行賄的對象，但因送了幾次，
      他都沒有收，只好採權宜之計，仍記載帳上，但私自花用
      。且戌○○於同日偵訊時，亦為相同之供述（見偵查Ｌ卷
      第82至88頁、第96至98頁）。應徵被告未曾收受新霖及立
      新教練場之賄款。
（六）末者，共同被告辰○○於調查筆錄中雖供稱，為了提高學
      員及格率，曾向被告致送賄款云云。惟據嘉南駕訓班負責
      人顏胡秀英於鈞院更一審到庭具結證稱，該駕訓班未曾向
      監理站人員行賄，公司的帳冊調查局人員有去查過，沒有
      任何有關行賄之資料，班主任不可以在公司收費標準再加
      額外費用等語（參見鈞院更一審卷第120-123頁），顯見被
      告辰○○於調查站之供述與事實不符，委無足採。
十一  被告丙○○辯稱：
（一）由新霖拖車教練場、立新駕訓班、福泰汽車教練場之Ｅ○○、丑○○、戌○○、驊慶、驊聖、驊峰、驊暉等遊覽車
      公司之宇○○、楊錦元及辰○○（嘉南及嘉隆）、壬○○
      （佳皇）、天○○（來來）、謝任杰（喬一及力偉）之陳
      述暨相關物證，可確知被告丙○○係一絕不收賄之監理站
      人員。之陳述暨相關物證，可益加確知被告丙○○確係一
      絕不收賄之人。再由麻豆監理站副站長乙○○之調查筆錄
      、偵查筆錄所陳，益證被告丙○○確係一不收賄賂之人。
（二）復由民雄、麻豆教練場之己○○、卯○○之陳述暨相關物
      證（扣案之雜記簿於其他人處係記載收賄而於丙○○處則
      記載未收賄），不但不能證明被告王安收賄、亦且反可更
      加證明被告丙○○係一絕不收賄之人。
（三）由周紀武之陳述對照以觀，益知被告丙○○尚與人為善地
      使周紀武在收賄一段時日後亦拒絕收賄。
（四）由各駕訓班於被告丙○○主考時其考照及格率均一致明顯
      下降之事實，益證被告丙○○不但嚴格執法、亦且確係一
      不收賄賂之監理站人員。
（五）共同被告甲○○、地○○、癸○○、蔡明輝、黃○○等人
      所為對被告丙○○不利之陳述，依法均不得採為證據。
十二  被告甲○○辯稱：
（一）同案被告卯○○之陳述有瑕疵：
    (一)卯○○於87年5月5日在調查筆錄供稱：「隔日（84年4月21
      日）由甲○○（以"才"代表)負責主考，我當日也向甲○○
      行賄，3千元學員5名及4千元1名，合計1萬9千元」。惟查
      ，84年4月21日當日上下午分別是由子○○、地○○負責主
      考，卯○○之指述，顯屬無稽。
    (二)依卷附己○○與卯○○之監聽譯文中，何某問：「你（指
      許）要看排到誰才報名，不要報了名不能考」，卯○○回
      答「那次是因為阿財沒做啦（甲○○沒幫忙）」，顯在卯
      ○○之觀念中，被告並未有收賄放水之情事。
（二）共同被告多人證稱被告確係清白持身：業者宇○○與乙○○之監聽譯文中，楊某提到：「今天都有問題哦」等語，
      而王某回答：「碰到阿財啦（指抽到甲○○，目前考驗人
      員中品行操守較好者）」，足顯被告未曾有索賄瀆職之舉
      ；蔡明輝亦稱：「有表示不收是周紀武、丙○○、甲○○
      三人」（87年5月20日偵訊筆錄第47之1頁）；乙○○另供
      稱：「我每次驗車後收到6千元賄款，及確實將賄款轉送
      給第一線及第三線之檢驗人員，我確定拒絕收受該匯款只
      有丙○○、甲○○兩人」（87年5月19日調查筆錄）；癸○○亦供稱：「據我所知，沒有向壬○○及宇○○收賄之
      檢驗員，只有陳忠俊、甲○○、丙○○三人」（87年5月
      21日調查筆錄）；周紀武供稱：「丙○○及甲○○曾向我
      表示拒絕收賄」（87年5月7日調查筆錄）。
（三）被告於調查站之自白與事實不符：
    (一)87年5月19日調查筆錄供稱：「自從黃政輝站長75年8月到
      站後約半年…公基金統一由地○○、蔡、劉、姚集中保管
      …按月朋分所有檢驗室。…尚有亥○○、寅○○、午○○
      、辛○○、庚○○」等語，然：
      (1)蔡明輝係76年1月始調至麻豆監理站服務，一開始並未
        擔任考檢人員，迄至79年9月後，始擔任考檢人員，根
        本不可能於76年間保管公基金。
      (2)癸○○是79年10月間甫自台南站調任麻豆站，根本不可
        能於76年間保管公基金。
      (3)亥○○於77年即離開麻豆監理站，寅○○於79年、午○○於81年、庚○○於83年分別離開麻豆監理站，上訴人
        竟能依序供出渠等個人之姓名，實顯可議，顯見當時係
        由調查人員引導，上訴人被迫配合作出不實之自白。
    (二)上訴人因身體健康因素，早年罹患前膈面心肌梗塞疾病，
      無法忍受收押之苦，無法表達自身委屈情形下，只好依檢
      調人員不當之引導，製作筆錄，該自白實與事實不符。
    (三)上訴人曾請求調取該次偵訊錄音帶以供參酌，其經調閱結
      果，法務部調查局台南縣調查站函覆原審法院稱：「甲○○87年5月19日於台南看守所偵訊時因錄音設備故障，未
      有錄音無法提供」，顯見被告主張自白不具任意性，並非
      空穴來風。
    (四)至於繳回收受之賄款，係因被告被收押禁見，家人不明真
      相而代為繳交，並不代表實情為此。
十三  被告未○○辯稱：
（一）被告於基金成立時擔任股長，並不擔任主考及檢驗，職務
      與考照無關，並無基於職務收受考照之共同基金問題。
　　(一)所謂「共同基金」成立之時間，應在76年10月8日即被告
      派任股長以後，而非如起訴書所指在「76年1月間」。蓋
      ：證人柯武到庭證稱：「我76年3月23日起到麻豆監理站
      擔任第一股股長，約半年時間」，「無（知道麻豆監理站
      有設立共同基金）也沒有聽說過有共同基金這回事」，「
      無（聽說蔡明輝在收共同基金）」等語（見88年3月11日
      審判筆錄），足徵在柯某擔任第一股股長期間，所謂「共
      同基金」尚未成立。蔡明輝所述：「（共同基金部分為何
      送給未○○）因為以前股長都有送，後來未○○擔任股長
      我也一樣送給他」乙節，殊不足為採。
　  (二)「共同基金」成立之時間，既在76年10月8日以後，其正
      確時間，自應以同案被告地○○87年5月26日所稱：「大
      約76年底，或77年初開始收」為正確。
    (三)嗣「共同基金」成立之時間，既大約在76年底，或77年初
      ，參酌麻豆監理站來函證稱：「未○○76年10月9日升任
      第一股股長。擔任股長期間一直至85年6月15日以後因監
      考人員不足，始排入大車監考，機車主考…參與監考工作
      」、「檢驗室人員並無包括1股、2股股長在內」云云之事
      實，被告在共同基金成立之際，既非主考人員，亦非檢驗
      人員，共同被告黃○○所述：「（共同基金送未○○）因
      為他是主考，以前考照人員不夠，未○○也會來擔任主考
      」云云，地○○所述：「（共同基金一份給未○○）是因
      為他是主考人員，不是因為他是股長關係」等語，核與實
      情有悖，不足為採。
（二）原判決認定被告未○○違背職務收受共同基金亦與卷內證
      據不符：查未○○為第一股股長，依卷附88年度嘉監麻字
      第8800392號函指出：「監理站第一股業務除包括公路局
      各區監理所分層負責明細表第一課各項業務外，又包含第
      四課…等業務；有關遊覽車、貨車等檢驗均屬車輛檢驗管
      理之業務範圍」、「檢驗室人員並無包含1股、2股股長在
      內」等語及卷附台灣省交通處公路局各區監理所分層負責
      明細表，明白顯示「考照與驗車」並非未○○業務範圍，
      原判決認定未○○違背職務，並未具體說明未○○就其職
      務上之事項有何違反之處，顯與卷內證據不符。
（三）原判決論定被告貪污之金額不依證據，且推論理由矛盾：
　  (一)原判決認定未○○共同基金收賄金額依原判決附表稱未○○收受共同基金120萬元。
　  (二)原判決理由矛盾及不備之處：
　  　1.依原判決認定未○○自76年1月至85年12月收受共同基
        金120萬元，並未有任何收據、帳冊為憑，理由已屬不
        備，又如認為收賄金額不須嚴格證明，單純比附即可，
        則遍閱全判決，唯一可以比附爰引者為同為股長之地○○收賄金額，然則被告非但並沒有從事驗車、主考業務
        ，而地○○有之，依常理地○○之收賄金額應高於被告
        遠甚，單就原判決論定貪污之日期長短觀察，地○○乃
        係76年1月至87年5月，受賄時間二者即相差1年半，原
        判決竟然認定二人收賄總額相等，判決理由顯然矛盾，
        而有理由不備及理由矛盾之違法。
　  　2.依88年度嘉監麻字第8800392號函指出：「本站工務員
        未○○於76年10月9日升任第一股股長，擔任股長期間
        一直至85年6月15日，…85年6月15日以後始排入大車監
        考… 代理股長期間自76年3月2日起至76年3月21日止」
        等語，顯然被告並非自76年1月至85年12月基於股長職
        務收受共同基金，亦不可能因監考職務而收受共同基金
        ，顯有有利於被告之證據未予採納審酌。
（四）被告並未於監考收賄：
　　(一)87年5月21日癸○○於調查筆錄中承認收賄並指證多人，
      然對於被告則直指：「…未○○我印象中只搭配監考一次
      ，但沒有人請託送賄…」等語；87年5月21日地○○亦承
      認收賄但是並未指證未○○；另甲○○指稱：「以前他確
      曾有1、2次從我手中收受該每人1千元的賄款，但最近幾
      個月我很少與他一起監考」等語，不止與癸○○、甲○○
      等人之指述相歧異，顯無可採。退一步言，苟鈞院欲採用
      甲○○之指述，則應查明被告是否曾與甲○○一起監考？
      究竟監考幾次？以核實甲○○之說詞。
　　(二)再周紀武於87年5月14日供承收取賄款，並且指稱：「未
      ○○他是檢驗股股長，我不清楚他是否有收」等語，並且
      對於因何於87年5月7日供認全部10位考照人員均收受賄款
      云云，解釋是「聽知道內情的同事講的，印象中這些人都
      有收賄」等語，顯然周紀武並不肯定未○○是否收取賄款
      ，其指述之可信度極低。
　　(三)黃○○雖然於87年5月7日及同年5月11日指稱被告收賄，
      卻忽而說未○○是主考而送賄，忽而說因為是股長所以分
      得賄款，查被告並非主考，又本案並非麻豆監理站所有主
      管皆收賄，從而黃○○所供無法說明分送賄款給未○○之
      原因，遽然依共同被告掃射式自白論斷，被告有收賄，顯
      然缺乏依據。
（五）原判決認定被告未○○監考收賄違背職務亦與證據不符：
  　  依卷附麻豆監理站88嘉監麻字第8800391號函：「主考人
      員：負責對應考人駕駛技術評分全責，並共同負責核對應
      考人身分證、相片是否本人及試場秩序之維持事宜。監考
      人員：除共同負責應考人身份證、相片之核對事項外，並
      協助主考人員維持考場秩序。」等語，從而駕駛技術評分
      並非監考人員權責，原判決認定被告違背職務，顯然混淆
      主考及監考職務之差別，而有理由矛盾之違法。
十四  被告Ｆ○○辯稱：
（一）被告並無評分之職務：依台灣省交通處公路局嘉義監理所
      麻豆監理站88嘉監麻字第8800391號函：監考人員負責之
      職務為：「共同負責應考人身份證、相片之核對事項，並
      協助主考人員維持考場秩序」等語其職務與考試評分無關
      ，既無此職務即無收受賄賂問題。
（二）如鈞院認被告有收賄，原判決認定收賄金額亦有錯誤：
　　(一)被告為監考人員，依原判決所述之事實，其收賄期間為自
      79年1月（原判決時間認定錯誤）至87年5月，每次監考每
      部車1千元，84年12月至87年5月，每次監考每部車1千元，
      依調查站核計認Ｆ○○收賄總額為13萬元，其金額如何得
      來？是否確實？已非無疑，此一金額加上原判決所認其他
      監考人員Ｆ○○等八人所收受之賄款總計原審收賄額為73
      萬3千元，合先敘明。
　　(二)原判決認定卯○○等於事後以每部車3千元之賄款交付玄
      ○○等9名主考人員，大車主考部分總計為155萬（依原判
      決附表計算），即向卯○○收132萬，向戌○○收23萬，
      亦與卯○○所供行賄達3百萬元有差異。
　　(三)依原判決理由採用丁○○於偵查中之自白：「我擔任大車
      監考有6、7年了，從那時就開始收受主考人員轉手之賄款
      ，但有時有收，有時沒收。」等語，顯然係認丁○○等監
      考人員有時有收賄款，從而監考人員之收取賄款應較玄○○等人大車部分收賄總額之3分之1為低，即應低於主考收
      受總額之155萬元除3，得51萬6千元，是以，原判決認為
      監考收賄73萬元，卻又認監考收賄總額應低於主考收賄總
      額之3分之1（51萬6千元）其推論顯有瑕疵。
（三）退萬步言，如鈞院認定被告有收賄，原判決認定收賄金額
      認定理由不備。
　　(一)原判決就Ｆ○○部分論定收賄13萬元，並未見任何證據可
      資計算，遍閱原判決亦未發現所謂收賄13萬元係如何計算
      以及其取捨標準如何？
十五  被告Ｄ○○辯稱：
（一）同案被告黃○○自白：「（考大車收賄之後，有否分給監
      考官？）有，丁○○、申○○、Ｂ○○、Ｆ○○、未○○
      及Ｄ○○」（87年5月7日訊問筆錄），周紀武自白：「我
      都有轉送賄款給他們（丁○○、Ｄ○○、Ｆ○○、申○○
      及Ｂ○○等五名監考人員）五人」（87年5月14日訊問筆錄
      ），按該二人上開自白對於而言，為審判外之陳述，不具
      證據能力。
（二）縱認黃○○、周紀武於偵查中不利於被告之供述具證據能
      力，惟對交付賄款之時間、地點、金額、次數及交付目的
      為何等情，均盡付闕如，本件自不得單憑此殘缺不全之自
      白，而入人於罪。又被告為監考人員而非主考人員，只負
      責核對應試人之身份，對於路考是否過關，不具決定權，
      自非行賄對象。
（三）本件不能排除黃○○、周紀武二人係以主考人員之身份，
      向業者誆稱還要分給監考人員按每名路考生1千元計算之
      賄款為由，而向業者按每過關路考生人數，而多詐騙收取
      1千元之事實。
（四）證人黃○○先後證詞內容不一致：查黃○○於鈞院前次審
      理期間結證稱：「（問：在你與Ｄ○○共事期間，你有無
      拿過金錢不當利益給Ｄ○○？）記不清楚了」、「（問：
      你在偵查庭的時候有說Ｄ○○有收受不當的金錢，為何會
      這麼說？）那時候身體狀不太好，照調查員的意思講的」
      、「（問：你怎麼送錢給Ｄ○○？）託人家送的」、「（
      問：託誰送的？）股長，有時候託股長佘乾沛，有時候自
      己送」、「（問：你自己怎麼送？）放在抽屜」、「（問
      ：考生在考試之前，有無告訴Ｄ○○說考生通過有何什麼
      好處？）沒有」、「（問：考生的考試大車小車的路考決
      定權在誰身上？）決定權是考試規定，打分數是主考官在
      打，監考是在旁邊協助」、「（問：決定權到底是誰？）
      主官在打分數的，這要看監理站的權責」，足證黃○○自
      始未曾親自送交賄款給被告，甚且在每次路考前，黃○○
      未曾指示被告協助讓某特定路考生過關，更未曾言及會因
      而給予什麼好處，益見無犯意聯絡。
（五）證人周紀武證詞亦前後不一致：按證人周紀武於鈞院更一
      審審理期間結證稱：「（你是否曾經交付賄款給Ｄ○○？
      ）因為考試完以後，是記憶中1、2次」、「（是你本人交
      給他或是請他人轉交？）見到他時候交給他」、「（是現
      金？）我沒有看到裡面，就一包」、「（金額大概多少？
      ）不是很清楚，就是有時候大概千把塊的樣子，不會看裡
      面的金額」、「（你交付賄款後，要不要向業者回報交賄
      的情形）不必」、「（你剛剛說有1、2次給Ｄ○○賄款，
      就這1、2次之前，有無跟他講說某某考生或某某人來考試
      ，讓他通過？）沒有」云云，堪可說明周紀武未曾在路考
      前指示Ｄ○○協助某特定路考生過關，更未曾言及會因而
      給予什麼好處，顯見被告與周紀武間應無犯意聯絡，至於
      周紀武雖供證曾交付賄款給被告，但其又稱係將業者交付
      之一包現金轉交付給被告，核與業者供證伊係按過關人數
      每人3千元計算之金額總數一次交付給主考官，而未予分裝
      成主考人員部分及監考人員部分之情形，顯不相符。
（六）綜上，被告黃○○、周紀武二人於警偵訊所為自白，核與
      鈞院具結供證內容不符，甚且無法證明被告與其二人有犯
      意聯絡，自無足據以為被告入罪之資料，此外，復查無其
      他積極證據足證被告有起訴書所載犯行，原判決為被告有
      罪之判決，實屬率斷，尚請鈞院明察，另為無罪判決。
十六  被告Ｂ○○辯稱：
（一）被告自75年起即在麻豆監理站任職迄今，前8年均為窗口
      作業，83年起偶爾參加汽車監考，1個月1次或2次，採電
      腦臨時抽籤方式，抽到才去，平時在辦公室辦業務。被告
      之工作性質與主考不同，而主考也是臨時抽籤，故每次考
      試，主考及監考均臨時抽籤決定，那一個考試由誰主考或
      監考均屬未定，駕訓班不會對無權的被告行賄，被告實無
      收受賄賂之可能，絕無貪污之犯行。
（二）共同被告黃○○於87年5月13日台南縣調查站調查時、甲○○於87年5月19日台南縣調查站至台南看守所調查時、
      癸○○於87年5月21日台南市調查站調查時，所供稱其親
      自分送賄款之12人、13人及10人中，均無被告Ｂ○○姓名
      ，乃同日後半段又供稱有將賄款每位1千元轉交予被告云
      云，顯前後矛盾，諒係為圖邀獲減刑寬典或期能免刑之情
      形下所為之說辭，不足採信。況癸○○、甲○○於鈞院上
      訴審審理時供稱：「我不承認犯行，我從來都沒有收受」
      、「我都沒有收受」，更推翻前供，其於調查站之供述何
      足採為論處被告罪刑之依據？又共同被告黃○○於偵訊時
      供稱：「初次偵訊筆錄我我太緊張了，頭又痛，想在調查
      站如此說，在地檢署就如此說了」等語，既非在自由意志
      下供述，自不得採為證據。
（三）依公路局93年9月4日監734309(1)號函所頒「汽機車考驗作
      業程序」內規定，可知監考人員只負責「核對身分證及維
      持考場秩序」之行政工作而已，對於駕駛技術之評分，並
      無權責。應考人豈有向監考人員行賄之可能？被告自無受
      賄情事，依工作性質，考照者殊無對被告行賄之必要，黃
      ○○等亦無分錢給被告之可能。
（四）原審判決所引用共同被告周紀武、蔡明輝、黃○○、癸○○、甲○○、地○○、丁○○等7人供述，其中蔡明輝、
      地○○並未提到被告，癸○○所言不具體，又如何認定被
      告為共犯，且蔡明輝於鈞院上訴審審理時供稱：「因為調
      查站押人取供，而且我家中有小孩，所以就按著調查站的
      意思自白」等語，可看出調查筆錄之不可信，原審對於共
      同被告所為不利被告之供述，及未提及被告之共同被告供
      述，均採為被告之犯罪證據，並以憑空臆測之詞，恣意推
      定其他共同被告之自白亦具任意性，實有悖於證據法則。
（五）被告地○○87年5月7日於調查站調查時，全部否認收受賄
      賂及轉送賄賂之行為，則嗣後於87年5月20日偵查中翻供，
      承認有收賄及轉送賄款之犯行，惟稱：「有轉手給Ｆ○○
      ，其他丁○○、申○○、Ｂ○○、Ｄ○○4人，沒印象」，
      益證被告Ｂ○○未收賄，地○○於鈞院上訴審審理時更供
      稱：「我從來都沒有收受」，於鈞院更一審中亦否認收受
      及轉送賄款，足證本案與被告無關。
十七  被告申○○辯稱：
（一）被告並無評分之職務：依台灣省交通處公路局嘉義監理所
      麻豆監理站88嘉監麻字第8800391號函：監考人員負責之
      職務為：「共同負責應考人身份證、相片之核對事項，並
      協助主考人員維持考場秩序」等語其職務與考試評分無關
      ，既無此職務即無收受賄賂問題。
（二）被告並未收受賄賂；
　　(一)被告確實與卯○○發生嚴重衝突：
　　　1.原判決曾舉出被告子○○主張：「87年4月10日當日，
        被抽中主考聯結車，監考者為申○○。當日有位考生在
        路考最後環場道路行駛項目，因車輛壓邊線被扣32分，
        見卯○○衝上來威脅說：壓線也不會響鈴，你們為何不
        通融呢？大家都是台灣人啊，何必這樣呢？如果沒有考
        過你們生命有危險，此事考驗完後，亦有向上級股長報
        備」等語。益證被告於87年路考考照之時猶不改嚴格之
        作風，對於考照執法頗嚴，有遭人挾怨誣陷之可能。
　　　2.右開事實不止是子○○陳述，尚有物證可憑，茲敘述如
        下：依87年4月10日麻豆監理站考驗工作電腦抽籤調
        派表，可知87年4月10日聯結車主考確實為子○○，監
        考確實為被告申○○。由87年4月10日聯結車駕駛人
        駕駛執照考驗科目及評分標準表確實記載考生謝銘富因
        為環場道路行駛，行駛中車輪壓邊線因此遭到扣分。
        由同日成績登記表亦記載謝銘富不及格，顯然子○○於
        審理中所言確有其事，並非虛構。
　　　3.被告執法如此之嚴，又豈是受賄之人？
　　(二)本案雖然有錄音譯文證明卯○○及己○○企圖行賄，然而
      申○○部分譯文顯然與事實不符，茲敘述如下：
　　　1.86年10月9日至10月10日譯文：「許：抽到高仔（指主
        考子○○），你看有沒有必要用（指花錢行賄）。何：
        用一用要看後座抽到誰。許：那個申○○。何：哦！申
        ○○對啊！許：什麼？何：好啊！許：你看怎樣？何：
        好啦、好啦、用一用。許：說大聲一點。何：用一用。
        許：哦，好啦。」等語，看似卯○○業已要行賄，然查
        ：由譯文日期觀察，監聽日期為10月10日，該日為國
        定假日，根本就不考照，何來抽到申○○之可言，另同
        年10月8、9日申○○也沒有擔任考照，此麻豆監理站電
        腦抽簽調派表可證，何來收賄可言。本件如果「用一
        用」確實指行賄，因何卯○○要己○○「說大聲一點」
        ？分明卯○○已懷疑有監聽故意要誣陷被告申○○！
        最弔詭處係，行賄主導者為卯○○，竟要徵得己○○之
        同意，亦與常情不合，顯見本監聽報告與事實不符。
  　　2.87年4月7日監聽譯文：「許：前面抽到木瓜。何：那後
        面呢？許：義勇仔。何：你說勇伯仔我就知道。許：是
        啊木瓜會比啊！何：木瓜會比，要叫他（考生）來嗎？
        許：看怎樣啦。不然要怎樣」等語，益證被告申○○並
        未同流合污，否則：卯○○不會說：「不然要怎樣」
        。如被告同流合污，則不會強調：「木瓜會比啊！」
        （蓋就是因為申○○執法嚴格，所以不敢出聲示警，才
        強調木瓜會比，87年5月5日卯○○調查筆錄亦承認，對
        付不配合的副考，主考會比）。從而益證申○○確實因
        執法頗嚴而遭致誣陷，並無貪污情事。
十八  被告丁○○辯稱：
（一）被告係監考人員，並無評分職權：丁○○僅係監考人員，
      依公路局73年9月4日監734309(1)號函所頒「汽機車考驗作
      業程序」規定，監考人員之權責僅係「除共同負責應考人
      身分證、相片之核對事項外，並協助主考人員維持考場秩
      序」，換言之，於大車路考時，負責應考人員駕駛技術評
      分者，係主考人員玄○○等九人，丁○○為監考人員，本
      無無此職責，縱丁○○在監考時裝作沒看見或沒聽到，亦
      難令負違背職務之刑責。
（二）「民雄拖車教練場」部分：依同案被告卯○○在調查站供
      稱：「但我並未直接致送賄款給陳進崑等副考官，係由玄
      ○○等主考官收受賄款後再和副考官平分，至於有無平分
      及平分情形我不清楚」等語，實難遽認被告就民雄教練場
      有收賄之情事。
（三）「新霖汽車拖車教練場」部分：由於麻豆監理站並無聯結
      車之考照場地，凡是聯結車考照均在臺南監理站舉行，故
      新霖汽車拖車教練場之聯結車考照均在「臺南監理站」舉
      辦，並派麻豆監理站之一般行政人員為監考官，股長不隨
      行派任為監考官，被告擔任股長職務，並無被派任至台南
      監理站擔任監考官，被告自無從就新霖汽車拖車教練場之
      聯結車考照予以收賄。
（四）關於收賄金額約新台幣6萬5000元部分：
      被告於87年5月20日調查站供述約收賄20餘次，而公訴人
      及原判決均認擔任監考人員之被告每次收賄1千元，則收
      賄20餘次應僅有2萬餘元，則原判決認定被告收賄金額約6
      萬5千元，顯有違誤，此點攸關被告所得財物是否在5萬元
      以下，可否減輕其刑之問題。
十九  被告玄○○辯稱：如果審理結果仍認被告存在收賄之犯行，
    因違背職務行為而收受賄賂、與職務上行為而收受賄賂之刑
    罰有別，基於罪疑唯輕、無罪推定證據法則，若不能證明被
    告玄○○存在違背職務，違法使不應通過驗車之車輛，通
    過檢驗之事實；不應取得駕照之人，取得駕照之事實。應
    只能論以職務上行為而收受賄賂之罪責。
二十  被告宙○○辯稱：
（一）被告75年3月調任至麻豆監理站，79年10月即外調至台南監
      理站，而黃○○、蔡明輝、地○○均自稱自81年後或83年
      始收受賄款，均在被告離開麻豆監理站79年以後，充分證
      明其所述被告收受贓款，完全不實。
（二）被告所任係監考人員，依公路局73年9月4日監734309(1)號
      函規定，監考人員之權責為：除共同負責應考人身份證、
      相片之核對事項外，並協助主考人員維持考場秩序。並無
      決定考生是否合格之任何權限自無行賄之必要，亦無人會
      送錢給予考生錄取與否無關者。況卯○○於87年5月5日調
      查站訊問：「（除向主考官行賄外另向副考官行賄？）我
      致送賄款都是以主考官為行賄對象，但是副考官如未○○
      、丁○○、申○○、Ｂ○○、Ｆ○○也須要他們配合才可
      以順利過關…。」（見偵查M卷73頁反、74頁），其所述
      副考官中並無宙○○，足證被告並未收賄。
（三）綜上，本案並無直接證據足證宙○○犯罪事實，且共同被
      告所為不利宙○○之供述係無所憑據，且均有重大瑕疵，
      自不能為裁判基礎。
  被告午○○辯稱：
（一）被告自始否認收受駕訓業者之賄款，更無所謂由公基金朋
      分賄款之事，且同案被告並無任一人述及被告曾擔任所謂
      「公基金總務」轉交駕訓業者行賄之款項，亦無任一人述
      及曾經將駕訓業者行賄之款項朋分轉交予被告。
（二）同案被告黃○○、地○○固曾於調查時述及被告共同收賄
      ，惟渠等關於被告曾收受駕訓業者行賄賄款之證詞，並無
      其他佐證，且多有矛盾，應非事實；又查，同案被告黃○○、地○○、蔡明輝於上訴審90年8月21日審理時已陳稱
      未曾交付駕訓業者行賄款項予被告收受，被告並未收受賄
      款，亦未見過其他同仁交付賄款予被告，足見本案並無積
      極證據證明被告收受賄款，被告未與麻豆監理站其他考照
      人員有意思聯絡或行為分擔。
（三）復查：
    (一)據上訴審向麻豆監理站函查被告考取汽車考檢驗員證之時
      間點，麻豆監理站以發文日期：中華民國90年8月27日90
      嘉監麻字第9012803號函回覆，「說明：二、經查午○○
      君於76年取得考檢驗證（詳如附件）」，該函附件所附被
      告取得汽車檢驗員證之日期為76年7月間，嗣於79年10月
      31日即調離麻豆監理站。
    (二)原判決第106頁附表二認定，立新駕訓班行賄時間係83年6
      月至87年5月，喬一駕訓班行賄時間係80年8月至85年7月
      ，而被告午○○於79年10月即離開麻豆監理站，顯見原判
      決所認定上開駕訓業者開始行賄時間之前，被告早已至其
      他機關服務，是以被告於任職麻豆監理站時間並無收取上
      開業者賄款，因之，駕訓業者丑○○、Ｅ○○、戌○○（
      立新駕訓班業者）及謝任杰（喬一駕訓班業者）等人證詞
      不應做為被告犯罪之依據。
    (三)再者，同案被告辰○○其於87年5月8日於調查站固稱：「
      （前述賄款你交給何人收受？）我主要是交給該監理站考
      驗員黃○○親收，有時候黃○○不在時，我即交給癸○○
      、蔡明輝、地○○或玄○○收受轉交給黃○○。」等語，
      惟查，辰○○於87年6月2日偵查庭訊問筆錄稱：「（87
      年5月8日在南縣調查站所言是否實在？）答：我所稱不實
      在。」更一審93年6月18日庭訊時陳稱：「在調查站所述
      不實在，是被威脅利誘... 」等語，申言之，辰○○已明
      稱其於調查站所述不實，不足為採。
    (四)又辰○○於前揭調查站筆錄所述，約於76年間開始送賄予
      黃○○或交予癸○○、蔡明輝或地○○收受再轉交黃○○
      云云，可知其於調查站充其量僅述及曾交付賄款予黃○○
      等4人「個人」收受，並未述及該4人是否有轉送朋分賄款
      予被告，更未述及曾交付賄款予被告，顯然辰○○所述並
      無法證明被告曾收受賄款。
    (五)至同案被告天○○於87年5月15日調查筆錄明稱：「（來
      來駕訓班帶學員至麻豆監理站報考駕照曾否行賄該站主考
      人員？）沒有。」，其職員酉○○於87年6月2日偵訊筆錄
      亦稱來來駕訓班並沒有送賄款給麻豆監理站人員。顯見被
      告未曾由來來駕訓班處收受賄款，亦不熟識渠等。
    (六)綜上可知，本案始終無任何業者陳述曾交付賄款予被告或
      囑託他人轉交賄款予被告，即被告未曾與原判決所認定之
      行賄者有何對立之意思合致，揆諸首揭判例，被告應無成
      立受賄罪可言。
    (七)復查，原判決認被告係自76年1月開始收賄，惟查，被告
      係於75年1月31日起至79年10月31日止任職麻豆監理站，
      迄76年6月始取得檢考驗員資格。則原判決認定被告開始
      收賄之時點即76年1月，當時被告既尚未通過具檢驗資格
      ，未從事考照業務，遑論向業者收賄。復無任何證據顯示
      被告係自76年1月開始收賄，被告確實未有收賄之犯行。
（四）原判決依據共同被告黃○○、地○○等之陳述，認定麻豆
      監理站考照人員包括被告午○○等人，自76年起均有朋分
      所謂「公基金」賄款，且每人每月收受約新台幣1萬元，
      則衡情駕訓業者自76年起至85年止，每月需提供麻豆監理
      站考照人員至少10萬元至15萬元金額。惟查，1.對照原判
      決附表二以下，所有行賄之駕訓業者其行賄期間與原判決
      認定被告午○○收賄之期間（自76年1月至79年10月）重
      疊者僅有來來及嘉南、嘉隆汽車駕駛訓練班等2家。2.依
      起訴書附表及原判決附表二所示，駕訓業者來來、嘉南
      、嘉隆自76年起至85年止10年間所送賄款總數，來來為398
      萬6千元，嘉南、嘉隆約為120萬元。按其給付之月數計
      算，來來每月平均提供3萬3217元，嘉南、嘉隆每月平均
      提供約1萬1009元，則於原判決認定被告午○○收賄之期
      間（自76年1月至79年10月），來來、嘉南、嘉隆每月合計
      需提供約4萬4226元。前開來來、嘉南、嘉隆每月合計需
      提供之4萬4226元，與原判決所認定之考照人員每人每月收
      取1萬元賄款，則於原判決認定被告午○○收賄之期間，總
      計每月至少需13萬元至15萬元賄款數額，二者相較相去甚
      遠，足見原判決偏採黃○○、地○○等之陳述，逕認定79
      年10月即已離職之被告午○○每月亦有收受1萬元賄款，自
      76年1月至79年10月共收賄46萬元，實與卷證資料不符。
（五）本案並無積極證據證明被告午○○收受賄賂，已如前述，
      自不能僅憑本案其他共同被告圖求減刑利己之自白，或共
      同被告推測擬制之陳述，或共同被告矛盾有瑕疵之陳述，
      及無其他物證佐證下，即認定被告有收受賄賂犯行。
  被告庚○○辯稱：
（一）原判決認定被告收賄期間為77年1月起至83年5月止，惟查
      被告於77年1月1日係在窗口擔任審件工作，自79年8月27
      日起始改調至考、檢驗等技術性業務，此有台灣省公路局
      嘉義區監理所麻豆監理站函說明二可證二，足徵被告在79
      年8月27日以前，不可能擔任考檢工作從中受賄，原判決
      所認定之事實顯與事實不符。
（二）同案被告黃○○於87年5月7日在調查站訊問時供稱：「有
      設立公基金…曾經收受我交付賄款之副監考人員有丁○○
      、申○○、Ｂ○○、Ｆ○○、陳進崑及Ｄ○○等人。」並
      未提及被告。其於同年月13日偵訊時固供稱：「…據我所
      知另尚有已調職之技術人員亥○○、寅○○、午○○、辛○○、庚○○等人有分配到賄款，但印象中那是較早期、
      均透過佘乾沛或蔡明輝轉送。」及「…至於離職人員亥○○、寅○○、午○○、辛○○、庚○○等人我是透過佘乾
      沛及蔡明輝轉給他們，我沒有直接交給他們… 」云云。
      其於鈞院94年3月15日審理時證稱公基金並無帳冊，全憑
      記憶供述，且佘乾沛、蔡明輝並未回報確有轉交出去等語
      ，但由於實際交款者佘乾沛已死亡，故佘乾沛究竟有無轉
      交，已無從查證。而蔡明輝於原審審理時已否認曾有受賄
      之情事，故劉某所言應無證據能力。
（三）同案被告甲○○於87年5月20日檢察官訊問「調職人員那
      些有收賄？」時回答稱：「我沒有接轉手，我不清楚。」
      ；其於同年月26日檢察官訊問「已調職人員周忠明、亥○○、寅○○、午○○、辛○○、庚○○等人有否把賄款交
      給你？」時及鈞法院94年3月15日審理時更明確答稱：「
      沒有」。
（四）同案被告蔡明輝於87年5月19日在調查站訊問時供稱「而
      其他亥○○、寅○○、午○○及庚○○等，在麻豆監理站
      期間，我尚未擔任總務，致未曾分別致送朋分賄款予他們
      。其他總務，黃○○等有無致送給他們朋分我不清楚」，
      其於鈞院94年3月15日審理時證稱未收到黃○○任何款項轉
      送給其他同仁等語，並未提及有交付賄款予被告之情事。
（五）同案被告地○○於87年5月20日檢察官訊問時供稱：「直
      接交給他們的有玄○○、蔡明輝、癸○○、子○○、黃○○、周紀武、甲○○，至於丙○○、陳忠俊、未○○三人
      ，我沒印象有否直接交錢給他們。」、「我自己沒拿錢給
      他（指庚○○等），不知他們有否收受」等語，其於鈞院
      94年3月15日審理時亦結證稱未送錢予被告等語。
（六）同案被告癸○○於調查站供稱：「庚○○等人據黃○○親
      口跟我說，他們均有收受。」（見87年5月21日調查筆錄）
      ，其於檢察官偵訊時亦供稱：「聽黃○○說大家都有，但
      我沒親自轉手，不敢確認。」等語（見87年5月21日偵訊筆
      錄），足見同案被告癸○○所供係聽自黃○○傳聞而來，
      自無證據能力。
（七）綜上所述，上開被告黃○○於87年5月13日於偵訊時及癸○○於87年5月21日調查站之供述，均屬傳聞，並無證據能力
      。其餘共同被告之供述則前後不一，或與事實不符，尚難
      據此認定被告庚○○有收受賄賂之犯行。
  被告亥○○、寅○○辯稱：
（一）共同被告丑○○、Ｅ○○、戌○○、辰○○之陳述均係以
      列舉的方式指證收賄之人，而在其等所列舉之人中，並不
      存在亥○○與寅○○二人。
（二）共同被告謝任杰於調查站之供稱及證人楊美金在調查站之
      證述，一方面表示不知賄款如何分，另方面亦未指證被告
      亥○○與寅○○二人收受賄款，因而同樣不能因該等陳述
      、證言存在，即謂被告有存在共同收賄之犯行。
（三）黃○○於調查站供述，據伊所知，另尚有已調職之技術人
      員亥○○、寅○○…有分配到賄款，但印象中那是較早期
      的賄款，足證黃○○實際上並未親眼、親耳聽聞被告亥○○、寅○○二人共同收賄。是其不利於被告之供述，不得
      資為認定被告二人共同收賄之證據。
（四）共同被告蔡明輝於偵查中之供述，事實上也不知道被告亥
      ○○、張名豐二人是否曾經共同收賄。另同案被告地○○
      在調查站及偵查時之不利於被告亥○○之陳述，需有其他
      足證其實之補強證據，始能認定被告亥○○曾經收賄。
  被告宇○○辯稱：
（一）本案經鈞院向麻豆監理站函查有關車重、切斷大樑車輛之
      檢驗情形，依據公路局函轉交通部78年12月14日交路78字
      第036193號函，規定：自79年1月1日起，一律不接受切斷
      大樑車輛之申請牌照檢驗，但已領有牌照之車輛不受限制
      云云，是以周紀武發現上訴人送檢之車輛，僅是「疑似」
      切斷大樑，是否確有切斷大樑尚未確認，況如切斷大樑但
      已領有牌照之車輛，仍不受限制，目前已無法查明送驗車
      輛為何，是否為已領有牌照之車輛，唯基於罪疑唯輕原則
      ，應為有利被告之認定，似不應認被告有何不法。
（二）交通部81年10月24日交路81字第039882號函所示，「車輛
      領照前及領照後如擬變更原廠設計規格，在符合道路交通
      安全規則及相關規定，且軸距、輪距…等主要規格不變更
      之下，得受理變更。」，所謂軸距是指車輛前後車軸之距
      離，輪距是同一車軸之二車輪之距離 (參見道路交通安全
      規則第37條)，此為車輛設計時即已固定，事關行車安全，
      以不變更為宜，至於降低大樑，並不變動軸距與輪距，以
      目前之車輛打造技術，似無安全顧慮，尤無違反上開交通
      部之函釋，如此縱有大樑切斷、降低大樑車輛，予以通過
      檢驗者，亦無不法可言，縱有行賄行為，亦不為罪。
  被告丑○○辯稱：
（一）被告於調查站及偵查中固供稱：為提高及格率及避免被刁
      難，自86年3月起均有向麻豆監理站主監考人員行賄。但
      查，被告甲○○在調查站供稱：「自從黃政輝站長75年8
      月到任後，約半年後，麻豆監理站檢驗人員私下決議成立
      所謂的公積金，統一由地○○、蔡明輝及黃○○、癸○○
      集中保管，向轄內業者按各駕訓班考照及格人數每人收取
      3百或4百元賄款…」等語，顯然係以實際通過考照之人數
      為計算收賄之基準，業者行賄目的主要在於避免刁難，應
      非使監理站人員違背職務讓不應通過考照者予以通過。
（二）共同被告戌○○於調查站供稱：「從83年6月間及84年12
      月起，我就開始代表立新及新霖行賄麻豆監理站人員，行
      賄目的是希望提高考照率，讓考生能順利取得駕照」、「
      ...，但事先同意包庇掩護新霖之考生通過考照事後收賄
      者，只有癸○○、玄○○、蔡明輝、黃○○、地○○、子
      ○○等六人…」。再參以被告地○○自承：「其於考照過
      程中，會以口頭或手勢指導考生勿壓到黃線或白線，或踩
      副煞車避免考生壓線」等語，有違背職務者、掩護考生通
      過者僅新霖駕訓班而已，被告之立新駕訓班並不在內。
（三）經查，麻豆監理站81年1月13日至85年4月25日之汽車駕駛
      人考驗成績表顯示路試及格率自67％至100％均有（100％
      通過之85年1月24日、85年3月2日、85年3月18日之3次報
      考人數均極低），此有麻豆監理站93年12月21日嘉監麻字
      第0930014539號函附件可稽。果駕訓班業者行賄目的在使
      監理站人員違背職務使不應通過者通過，則每次及格率應
      多為100％才合情理，但觀之上揭附表及格率可知監理站
      人員並無違背職務之行為。
（四）又檢察官對於監理站人員如何違背職務，違背職務之具體
      行為、對象均未敘明事實及舉證，亦難證明被告確有對於
      違背職務行為行賄。
（五）故被告投資立新駕訓班，並未實際參與班務而係由戌○○
      負責經營，縱有交付金錢給監理站人員，但監理站人員並
      未因而違背職務，依法不成立行賄罪。
  被告Ｅ○○辯稱：
（一）被告固不否認其有將因任職會計所掌管之立新駕訓班款項
      交付予戌○○，然被告本身並無犯罪之意圖，經查，被告
      在擔任會計每月薪資不過新台幣2萬餘元，公司之現金雖
      由其掌管，卻並非其作主，如負責人丑○○或戌○○要求
      被告領款後交付時，被告並無任何拒絕之理由或可能。被
      告僅係領款後直接交給戌○○，其要作何用途，均非被告
      所得過問，此徵諸證人丑○○於鈞院審理時證稱：「（你
      或戌○○要動用駕訓班的款項時，Ｅ○○他有無權干涉，
      或拒絕權利？）會計不可能干涉。」、「（你知否Ｅ○○
      跟本案在麻豆監理站服務之其他被告有過任何接觸？）沒
      有，他是送件。」等語；戌○○證稱：「（你或丑○○如
      果要動用駕訓班的款項時，駕訓班職員有無權利干涉？）
      我和張正務假設要動用款項時，Ｅ○○沒有權利干涉，我
      和丑○○剛開始協商時，就交代Ｅ○○按每人次考過給我
      四百元」、「（問：你在立新駕訓班任職期間，每月向會
      計Ｅ○○支領款項時，要不要告訴Ｅ○○什麼名目？）不
      要。」等語即明（見鈞院96年1月23日審判筆錄第28、29、
      31頁）。被告依據負責人丑○○或戌○○之指示，所為領
      款交給戌○○之行為，絕非犯罪構成要件之行為，甚且連
      幫助犯罪都談不上，更遑論以共同正犯！
（二）被告戌○○果有致送賄款予麻豆監理站負責考照人員，以
      求提高考照及格率（被告否認之），則衡之常情，立新駕
      訓班考照及格率應較其他駕訓班為高，然依麻豆監理站85
      年1月至87年4月各駕訓班報名人數統計表之考照及格率，
      立新駕訓班考照及格率為75.94％，為9家駕訓班占第6名，
      倘戌○○確有送賄款予麻豆監理站人員，何以立新駕訓班
      之及格率仍屬偏低，甚至較未致送賄款之佑安、新榮駕訓
      班為低，足證戌○○是否真有將其要求被告交付之款項致
      送予麻豆監理站人員，尚屬可疑？
（三）徵諸丑○○電話譯文117頁及121頁及偵訊筆錄供述：「因
      懷疑被告戌○○侵占公司款項，及交待會計Ｅ○○登錄『
      蔡』、『姚』及丙○○的帳冊，準備與被告戌○○對帳。
      」可見扣案立新駕訓班之帳冊係丑○○自行登載之報名清
      冊，而非實際行賄金額之帳冊。則檢察官以該帳冊作為證
      據，認戌○○自84年元月至87年4月止，共行賄新台幣341
      萬6800元，要與事實不符。退步言之，戌○○於87年5月6
      日調查站、偵訊中供述侵占公司之款項達3百多萬元，與
      上開金額相當，則戌○○是否真有將其要求Ｅ○○交付之
      款項致送予麻豆監理站人員，確實可疑。
（四）綜上，被告實無使公務員違背職務之賄賂犯行，況原檢察
      官曾請求就被告部分予以免刑，而原審卻量處有期徒刑10
      月，實屬過重，倘鈞院仍認被告有罪，敬請鈞院念及被告
      僅係依負責人丑○○之指示交付款項予戌○○，情堪憫恕
      ，敬請鈞院諭知免刑或緩刑。
  被告戌○○辯稱：被告有時買茶葉給教練、監考人員慰勞，
    惟並無對等的代價，被告無行賄之犯意。
  被告辛○○辯稱：
（一）被告辛○○從未擔任總務或負責保管基金，有關保管公基
      金者何人，據同案被告甲○○、周紀武、癸○○、地○○
      之供證參互以觀，無人供證被告曾擔任總務或保管公基金
      ，被告從未擔任總務或負責保管基金至明。
（二）除蔡明輝及地○○外，無人供證辛○○曾轉交賄款，惟彼
      等有關辛○○之供詞存有嚴重瑕疵。
    (一)地○○供證：「（亥○○、寅○○、午○○、辛○○、庚○○等5名你有否轉交賄款給他們？）我自己沒拿給他們
      ，不知他們有否收受？」等語，嗣於偵訊中改稱：「（你
      說有收共同基金共有15名，如何得知？）剛開始75年底到
      80或81年間是由考照人員輪流管理，所以我知道陸陸續續
      有15名收賄，而且我管理時這些人都有收到賄款，已調職
      有亥○○、午○○、辛○○…」云云，然查其嗣於同年月
      26日偵查時供稱：「（擔任總務期間）85年4、5月間，我
      把賄款數額記下來，錢由癸○○管理」等語，惟斯時亥○○、午○○、辛○○、寅○○、庚○○悉已調職，地○○
      如何交付賄款？足徵其供顯與事實有間，不足憑採。
    (二)蔡明輝始於調查站供稱：「（潘文海及陳重建站長以及亥
      ○○、寅○○、午○○、辛○○、庚○○等人是否亦曾收
      受朋分公基金？）…，而其他亥○○、寅○○、午○○、
      辛○○及庚○○等，在麻豆監理站期間，我尚未擔任總務
      ，故未曾分別致送朋分賄款予他們，其他總務黃○○等有
      無致送給他們朋分，我不清楚」各等語，嗣於偵訊中供證
      ：「（調職人員有否收受？）我78年開始收賄，剛開始辛○○有交給2、3次，後來我負責之後…，亥○○、寅○○
      、午○○等三人要問辛○○、黃○○較清楚」，繼於同年
      月22日供稱：「（你們何時開始向駕訓班收賄款成立共同
      基金？）從76年8月我開始擔任考照人員，要擔任之前站
      長就交待要收賄，我剛開始辛○○在負責，當時由考照人
      員輪流管理賄款工作」、「…，但是輪到我管理時，我有
      交給庚○○、辛○○，其餘亥○○、寅○○、午○○都已
      調職了」。同年月26日改稱：「（亥○○、寅○○、午○○、辛○○、庚○○共5人有否收共同基金？）我只記得
      辛○○有轉交給我之後我任總務，有交給庚○○，其他的
      人要問子○○、黃○○、辛○○較清楚」云云。綜上，蔡
      明輝所供情節前後不一，有嚴重瑕疵，是否堪採，殊堪置
      疑，況被告於76年8、9月間，尚專責辦理換牌業務，何能
      轉交賄款予蔡明輝，且其所供證有關辛○○負責一節，核
      與黃○○、甲○○、地○○、周紀武、癸○○等人悉供證
      賄款由蔡明輝、黃○○、癸○○等人輪流管理一節不合，
      益難憑採。
（三）『公基金』成立時間及何人擔任總務：有關被告蔡明輝在
      偵查中供承：「我78、9年開始收賄」，被告地○○在調查
      站及偵查中供承：「公基金於75年底成立，在80或81年以
      前，係由所有檢驗人員，每月輪流擔任總務，之後主要由
      蔡明輝及黃○○輪流擔任總務」、「共同基金大約76年底
      或77年初收到85年底」；被告甲○○在調查站供承：「自
      從黃政輝站長75年8月間到任後，約半年後，麻豆監理站檢
      驗人員（含1股、2股）私下決議成立所謂的公基金，統一
      由地○○、蔡明輝及黃○○，癸○○集中保管，向轄內業
      者按各駕訓班及格人數（考照）所收每人新台幣3百或4百
      元賄款，再由地○○等4人按月朋分予所有之檢驗室人員」
      、「我自76年約4、5月間，開始收受每月約1萬元公基金賄
      款」；惟實際金額應以麻豆監理站通過考照之人數計算為
      準」云云。徒憑被告蔡明輝、地○○、甲○○等人所供之
      成立時間即有不一，經查同案被告黃○○雖於87年5月7日
      在調查站稱：「約於5、6年前，我認識卯○○開始，即利
      用考照主考官之機會收受賄款…」、「另約自84年起認識
      戌○○，丑○○並自同時收受新霖教練場所致送之賄款」
      等語。事實上，依黃○○所供證，應與被告辛○○所涉公
      基金無關，況黃○○所供無論公基金成立時間及何人擔任
      總務，均核與他人供證情節有間，蓋既謂公基金，且有一
      名總務負責向教練場、汽車客運業者收取考照、驗車之賄
      款，自當由該總務統籌收取及分配賄款，斷無由業者分別
      向各主監考人員行賄之必要，參與其事之主監人員亦不可
      能各別向業者收賄款，否則如何統籌分配賄款，黃○○所
      供已悖離常情彰明，不值採憑。
（四）台灣省公路局嘉義區監理站及麻豆監理站亦覆函證明自75
      年3月17日起至78年底，被告辛○○均擔任換牌業務。上
      訴審判決附表二所載業者行賄明細表與被告辛○○有關充
      其量有「力偉」、「來來」、「嘉南、嘉隆」、「豐寶」
      等駕駛訓練班，以被告在麻豆監理站服務期間76年2月10
      日至81年3月13日核算，被告分不到30萬元，況被告自66
      年12月12日報到，任職於新營監理站助理工務員，擔任車
      輛檢驗及機車考驗工作（新營站當時因限於站址場地關係
      ，未設有汽車考驗場）及窗口業務，至74年7月1日起，公
      路局辦理車輛全省性換牌業務，乃受命擔任負責新營站轄
      區（台南縣26鄉鎮）所有汽、機車車輛之換牌業務，從全
      面性之規劃、換牌通知單印製、臨時換牌人員之聘僱、換
      牌時程之排定、通知單之寄發、下鄉換牌場地之規劃與洽
      借，並親自帶隊參與，綜理所有有關換牌瑣碎問題之解除
      與協調及換牌後車籍資料之整理與歸檔，業務之繁雜，工
      程之浩大，時程之久遠，實為公路局監理業務最繁重的時
      段，迨75年3月17日，麻豆新站建設完成，辛○○奉派隨
      站遷往麻豆且仍專責綜理所有換牌業務，並按既定計劃持
      續換牌業務，而新站其他有關監理業務：如機車檢驗、汽
      車檢驗、考驗等技術性工作，則由其他技術人員負責擔任
      ，被告原則上並未實際參與，惟有在技術人員不敷調配時
      ，始有支援該項技術工作，倘若偶而辦理該項工作，均是
      依規定以儘速將該項工作順利完成，與業者認識不深，僅
      維持普通業務上往來，與同仁之間，因被告亦屬技術人員
      ，從事專責換牌工作，而未分擔考檢驗工作，內心頗不平
      衡，工作上口角在所難免，惟自認彼此亦無重大嫌隙故從
      未放在心上，遷站不久，被告因不堪工作負荷，致衍生肝
      膽纏疾，屢出入醫院診療，並無起色，至79年3月換牌結
      束後，尚未痊癒，嘉義區監理站及麻豆監理站亦覆函證明
      自75年3月17日起至78年底，被告均擔任換牌業務在卷。
（五）本件縱認同案被告地○○、蔡明輝、癸○○、黃○○等四
      人輪流集中保管所謂『公基金』及被告黃○○、周紀武、
      甲○○、陳忠俊等人，並已主動繳交所收取之全部賄款金
      額屬實，亦不能遽爾認定其等自白情節全然無虛，蓋涉嫌
      集體貪污之共犯間，非必互有怨隙，始會誣攀。原審判決
      論及被告辛○○等人遭被告黃○○等人誣指時，竟吝然率
      謂『尤以被告黃○○、周紀武等人與其他被告毫無仇怨，
      衡情亦不可能自毀前程而誣陷其他被告之理』云云，採證
      尚欠週延，況同案被告黃○○在調查站調查時雖稱：「我
      擔任總務期間除曾親自分送，據我所知另尚有已調職之技
      術人員亥○○、寅○○、午○○、辛○○、庚○○等人，
      有分配到賄款，但印象中那是較早期賄款，均透過余乾沛
      或蔡明輝轉送」云云；然查同案被告亥○○於77年5月、
      寅○○、午○○於79年10月已調任台南所、被告辛○○81
      年3月已調任嘉義所、庚○○於83年5月已調任高雄所。又
      黃○○前後所供收受公基金時間不一，有76年底、80、81
      年及77年；就「立新」賄款部分，有稱自己花用殆盡，有
      稱打入公基金朋分，相互矛盾。再由同案被告謝任杰所供
      ：「我均會將賄款親自送給黃○○親收，但並未向主考人
      員接觸及提出考照率幫忙提高之要求」，同案被告戌○○
      在調查站所稱：「立新賄款是個別親自交付黃○○等人」
      ，在上訴審稱：「只有黃○○索取賄款，其他人的賄款都
      被侵占」，及同案被告辰○○在調查站所稱：「我主要是
      交給該站考驗員黃○○親收」等情，可見黃○○縱有向駕
      訓班索賄，亦屬個人行徑，案發後為求脫罪，捏造事實，
      誣陷同儕，以達免刑目的。縱認本件集體收賄情事發生時
      間前後幾長達12年，收賄人數及行賄業者眾多，且有些被
      告已調職，有些被告則係事後調入，業者行賄種類繁雜，
      有驗車者、有考大車駕照者、有考小車駕照者等等，加以
      並無任何行賄者或收賄者，會將行、收賄之時間、地點、
      金額等情，均巨細縻遺記載登存憑核，被告等皆憑模糊記
      憶陳述，彼此所供內容，難免有錯誤或未能全然吻合，惟
      其等有行賄及收賄情事則屬一致，自難僅因其等自白間偶
      有矛盾不一情事，即全盤否定其等自白之證據力，況按被
      告雖自白犯罪事實，如果提出反證證明其自白非真正事實
      者，在審理事實之法院，自不得置而不問。被告乙○○、
      蔡明輝、癸○○、地○○、周紀武等人，雖曾於偵查中自
      白，惟嗣在審理中辯稱調查站或偵查中所為自白，係恐遭
      羈押非出於自由意志下所為，且各該供述先後不一相互矛
      盾，而有嚴重瑕疵等語。
貳、本院查：
一、被告宇○○所經營之驊聖等遊覽公司行賄，及被告乙○○、
    玄○○、子○○、蔡明輝、癸○○、地○○等人收賄部分：
（一）查「本站每日考檢驗電腦抽籤工作係由副站長負責主持，
      並在主持人辦公室當重眾公開作業及列印「考檢驗工作電
      腦抽籤調派表」，：：，供主管及考、檢驗人員、筆試監
      考人員隨時注意按抽籤表執行業務，絕無對外公開之意，
      ：：弊案發生以來，除站長、副站長及一、二股股長外，
      餘均不予提供，以利嚴加管制，防止政風案件之發生。」
      有麻豆監理站87年9月26日８７嘉監麻字第8708105號函附
      原審卷一第186頁可稽，故「電腦抽籤」結果應係對內公
      開，對外不公開之文件，被告乙○○將每日電腦抽籤結果
      告知業者楊錦元、宇○○，以利其安排有交情之檢驗員，
      便於行賄過關，經證人楊錦元、同案被告宇○○陳述甚明
      ，被告乙○○犯洩露國防以外機密甚明。另被告乙○○在
      調查站調查及檢察官偵查中供承：「我每次驗車後收到六
      千元之賄款即確實將其轉送給第一線及第三線之檢驗人員
      …其他有收賄者如癸○○、蔡明輝、子○○、黃○○、周
      紀武、地○○等人，確實均有收受我所轉送之賄款…」、
      「麻豆監理站自七十五年起至八十五年底對於轄內業者收
      受之賄款我並未參予朋分。至於楊錦元之賄款我均全數轉
      交並未從中抽取任何賄款」，「（問：驗七部車那次，為
      何給一一萬六千元，三三萬元？）七部車一二千元
      ，三一部三千元，因為有二部未檢驗（到驗），每部前
      後多給一千元。」（見偵查附冊一卷第二四至二八頁調
      查筆錄及七十九頁偵查筆錄、偵第215頁），宇○○證
      稱：「一般透過乙○○打點檢驗人員，每部車我均會支給
      新台幣六千元，除二千元交付乙○○外，另第一線及第三
      線檢驗人員各二千元。」（偵卷Ｐ２１５），同案被告
      宇○○另稱：「約86年1月30日驊慶或驊聖有一部遊覽車
      經周紀武檢驗以大樑曾被切斷為由不予通過檢驗，經乙○○打點，周紀武才同意讓我出具一份出廠證明，載明「高
      層巴士大樑沒被切斷」，即願通融通過檢驗。」，「該次
      周紀武已驗出車子有問題，不願通過檢驗，所以我將賄款
      提高為八、九千元。」，「八十六年七月間，我接獲乙○○通知，當日電腦抽到與我有約定收賄之檢驗員，於是盡
      力調派五部遊覽車前往檢驗，惟送了七份資料，即有二部
      因故無法到場受檢，但在乙○○打點下，七部車均順利取
      得檢驗合格證書，事後依慣例，乙○○主動打電話給我，
      除原七部每部六千元外，另二部未到驗車每部每人增加一
      千元，：：，總計四萬八千元，我於隔日送五萬元現金到
      乙○○辦公室」（見偵卷第216、221-223頁）。黃○○
      供稱收受一萬五千元（偵卷Ｐ８０反面）周紀武供稱收
      受五萬元（偵卷Ｐ６８反面）癸○○供稱收受二萬元（
      附冊(一)Ｐ６５）蔡明輝供稱收受二萬元（附冊(一)ＰＰ３２
      反面）（詳見附表四）；「我不確定何時幫宇○○轉手賄
      款，曾轉交給誰要看檢驗表才知道，但除了丙○○、甲○○、玄○○三人之外，有檢驗都有拿」（見仝上卷第四二
      至四三頁、七七至七九頁偵查筆錄）；共同被告蔡明輝於
      調查站供稱：「宇○○之遊覽車公司很多，佔超過台南縣
      轄一半以上，他名下或靠行車輛之檢驗均透過乙○○出面
      處理，事成之後，宇○○均會透過乙○○轉交賄款，一般
      負責前段（一、二段電腦檢驗）賄款為二千元，後段（即
      人工目視檢驗）賄款為四千元，我確從乙○○手中接過多
      次賄款。」（見調查卷附冊一第31頁反面），被告蔡明輝
      在偵查中供承：「驊慶公司（應係指驊聖等公司）從八十
      年開始收，收到乙○○調職後，宇○○有再送過一次」（
      見仝上卷第九二頁偵查筆錄）；被告癸○○在偵查中供承
      ：「驊慶公司（應係指驊聖等公司）從八十三、四年開始
      收到八十六年底，乙○○調職之後，宇○○有交給我一次
      」（見仝上卷第八八頁偵查筆錄）；被告地○○在偵查中
      供承：「驊慶公司（應係指驊聖等公司）乙○○從八十二
      年或八十三年開始收到八十五年底，他調職後我並沒有收
      到宇○○送來的錢」（見仝上卷第九０頁偵查筆錄）；已
      確定之共同被告黃○○在調查站中供承：「我負責麻豆監
      理站之考照及檢驗車輛業務，曾向戌○○、卯○○、丑○○、及宇○○等業者收受賄賂。除宇○○是透過前任副站
      長乙○○轉交給我外，餘則是親自將賄款持往本監理站以
      現金方式交付給我。收受業者致送之賄款後會對於業者所
      交代之考生及車輛給與較優之待遇」（見偵查Ｈ卷第三一
      至三六頁調查筆錄）；已確定之共同被告周紀武在調查站
      供承：「因業務關係認識楊錦元及宇○○父子，他們共同
      經營驊慶等多家遊覽車公司。自驊慶及驊聖公司遊覽車有
      至本監理站檢驗車輛起，楊錦元父子即透過乙○○向負責
      檢驗之人員行賄。除了我之外，尚有玄○○、蔡明輝、癸○○、子○○、地○○、丙○○、黃○○、陳忠俊、甲○○等九人收受賄款，賄款均由乙○○親自轉交致送，地點
      均在麻豆監理站」（見仝上卷第六一至六七頁調查筆錄）
      。
（二）同案被告楊錦元在偵查中供承：「我經營驊慶、驊聖、驊
      峰及驊新等遊覽車公司，從八十年開始送賄給監理站請乙○○轉交」（見偵查附冊一卷第一四八至一五０頁偵查筆
      錄）；被告宇○○在調查站供承：「事先約定同意包庇者
      有玄○○、蔡明輝、癸○○、子○○、周紀武、均係透過
      乙○○事先通報及轉送賄款。乙○○八十六年十月調走後
      ，曾找過玄○○取代其位置，但他只同意協助通風報信不
      願轉送賄款」（見偵查Ｍ卷第二一四至二一八頁調查筆錄
      ），繼在偵查中供承：「從八十年五、六月間開始送錢給
      乙○○轉交給檢驗員，送到八十七年二月初。乙○○調職
      後由我自己送，我送給癸○○三線、蔡明輝一線，都是由
      乙○○打電話給我告訴我今天可以來驗我就來驗了。我將
      錢交給乙○○，他沒有退過錢給我過」（見偵查附冊一卷
      第一００至一０二頁），及在原審供承：「起訴事實是實
      在。我們會送禮是因為法令規定車的重量是一六０至一八
      ０匹馬力，十二至十三噸，我們的車子是進口的，光是空
      車的重量就超過十三噸，為了方便檢驗就把水箱及冷氣等
      拆除，是因法規不合時宜」（見原審八十七年九月十七審
      判筆錄），及在本院上訴審供承：「我們的新車因為怕重
      量會超過，我們都會將冷氣機拆掉，廁所的水箱水放掉，
      有些檢驗員會質疑這樣不符合規定，這時候我們就會請乙○○幫我們打招呼，負責打點」、「為了大樑問題有送八
      千元」（見本院上訴卷九十一年二月二十六日審判筆錄）
      各等語在卷。同案被告宇○○調查站供稱：「（出具不實
      日期之證明文件，能在周紀武明知下而通過不實檢驗，你
      有無給予好處？）有的，一般若透過乙○○打點檢驗人員
      ，每部車我都會支給新台幣6千元，除2千元交付予乙○○
      外，另第一線及第三線檢驗人員各2千元，為本次周紀武
      已檢驗出車子有問題，不願通過驗收，所以匯款我自行提
      高為8、9千元，賄款我是以現金交由乙○○處理。」，「
      事先有約定同意協助包庇驊慶、驊盛、驊豐、驊新等遊覽
      車公司，事後再論件收賄之麻豆監理站檢驗員有玄○○、
      蔡明輝、癸○○、子○○、周紀武，…，因透過乙○○事
      先通報電腦抽檢人員及轉送賄款，所以我亦以每部2千元
      予乙○○，但若車子有明顯問題無法通過檢驗，則會外加
      賄款2千元至4千元不等之賄款…。」（見87偵5465卷第
      215頁、216頁反面）。
（三）發回意旨以：車輛若有超重或切斷大樑之情形，將無法通
      過檢驗，有何法令依據？查依麻豆監理站95年9月29日嘉
      監麻字第0950104237號函稱：「：：二、80-87年五月間
      遊覽車之車重並未納入檢驗項目，惟於新車領牌前之檢驗
      ，必須核算其可乘坐之人數，其計算式為〔實測車重+55
      公斤（體重平均值／人）*車上座位數〕＜（＝）核定總
      重，於定期檢驗時須查驗車輛之座位數是否與行車執照所
      登載資料相符，符合者方可檢驗合格。三、若大樑切斷者
      ，依公路局78年12月29日監78-44-1-523號函轉交通部78
      年12月14日交路78字第036193號函說明二核復：僅規定自
      79年1月1日起，以切斷汽車大樑改造原汽車製造廠設計之
      車架者，一律不予接受「申領牌照檢驗」，故對於已領有
      牌照者可不受限制，：：。」；交通部81年10月6日交路
      （８１）字第０３７３０８號函核復：「關於汽車部分之
      底盤車或完成車，如為打車身或變更車身者，必須出具原
      底盤製造廠或完成製造廠之同意授權文件，視需要得截短
      後懸部分之大樑（車架），惟經截短後不得再予截短處焊
      接。：：」（見本院卷三第235頁）, 可知遊覽車新車檢
      驗時要依座位數驗重量，若座位超設或切斷大樑下層車內
      空間增設座位，則會有超重或大樑切斷之問題而無法通過
      檢驗，業者為違法通過檢驗，只有行賄一途，故共同被告
      楊錦元、宇○○均承認他們送驗的車有超重，大樑切斷甚
      至車未到驗而核發檢驗通過之情形，被告乙○○等違背職
      務收賄之情彰彰明甚。被告辯稱非切斷大樑而是大樑降低
      ，惟查：楊錦元、宇○○於調查站、偵查中均明白稱「切
      斷大樑」，自不足以被告等事後發明之名詞「大樑降低」
      ，而否認犯罪。
（四）證人黃玉雪、洪順益在本院上訴審證稱：被告玄○○為買
      衣服，曾向被告宇○○借用二萬元，並已償還云云；及證
      人陳崑源、陳水木二人在本院前審證稱：伊曾至麻豆監理
      站，要拿會錢請被告玄○○轉交給其他同事，但被告玄○○不肯云云二情，縱認屬實，亦因與本院認定驗車收賄之
      事實無關，仍難據為被告玄○○有利之證明。此外復有八
      十六年一月起至八十七年四月止，麻豆監理站車輛檢驗登
      記表十六本、八十六年一月、七月、九月份麻豆監理站各
      式車輛檢驗紀錄表七十七本；八十六年一月起至八十七年
      四月止，麻豆監理站電腦抽籤調派紀錄表十冊、電話監聽
      譯文、驗車換照記錄一冊、遊覽車車主名單一冊等各在卷
      為憑。至驊聖等遊覽公司於八十年至八十七年間，送至麻
      豆監理站檢驗之遊覽車，依麻豆監理站八十九年十一月二
      十日（八九）嘉監麻字第八九一００六八號函示共有新車
      二十輛次，另依麻豆監理站九十一年四月二日（九一）嘉
      監麻字第九一０三九五五號函示共有舊車七輛十二次，既
      有各該函文存於本院卷足憑，則依新車每輛六千元，其中
      一輛因大樑關係為八千元，舊車每輛三千元計算，一年即
      收十五萬八千元，乙○○75年6月到任麻豆監理站，86年
      10月調走（見偵卷第10頁反面），因各人對收賄期間
      述不一，以最保守之八十三年至八十五年十二月止，三年
      間估計收賄474000元。被告宇○○所經營之驊聖等遊覽公
      司行賄數額，與被告乙○○、玄○○、子○○、蔡明輝、
      癸○○、地○○、及黃○○等人此部分共同收賄之數額及
      蔡明輝、癸○○個別自乙○○調走後收賄（以第一線、第
      三線各二千元計算），均如附表一、二各該行賄、收賄欄
      所示亦明。又被告宇○○既供稱係因送驗車輛與法令規定
      不符始送賄款，故被告宇○○所有之車輛若均符合檢驗標
      準，自無須以車輛檢驗合格之數量交付賄款，顯見被告宇
      ○○等人此部分所為，應係違背職務之交付、收受賄賂無
      訛，其等此部分犯行事證已臻明確，被告等所辯應不足採
      。
二、被告壬○○所經營之佳皇公司行賄，及被告玄○○、子○○
    、蔡明輝、癸○○、地○○等人收賄部分：
（一）查同案被告壬○○在調查站調查中供承：「我七十一年開
      設佳皇交通有限公司擔任負責人迄今，約於十年前本公司
      之車輛至麻豆監理站掛牌檢驗時為了怕被刁難，循當時行
      情每台車致送檢驗人員二千元或三千元不等，總共曾交付
      六十次，合計十五萬元左右。該款項我曾先後交給該站之
      玄○○、子○○、蔡明輝、癸○○、地○○、黃○○，我
      都輪流交給他們六位車檢人員，是否有交給周紀武我不太
      記得。上述賄款我大多在檢驗場休息室內部泡茶區，分別
      交給他們親自收受」（見偵查Ｅ卷第二二至二三頁調查筆
      錄）；被告蔡明輝在調查站供承：「佳皇車輛部分之檢驗
      ，壬○○均會關照，通過檢驗後，壬○○會以每部前段二
      千元，後段四千元賄款予檢驗員」（見偵查附冊一卷第三
      一頁調查筆錄）；已確定之共同被告周紀武在調查站供承
      ：「另亦有向佳皇交通公司、民雄教練者…收受賄款」（
      見偵查Ｈ卷第六一至六七頁調查筆錄）；被告地○○在調
      查站供承：「我也曾收過驊慶、驊聖、佳皇等遊覽車公司
      之賄款。另除收受賄款外年節也曾收過壬○○、天○○、
      楊錦元所致送之饋贈」（見偵查附冊一卷第五七至五八頁
      調查筆錄）各等語在卷。雖被告壬○○嗣翻異前供否認該
      情，並稱調查站所製作之筆錄不實云云；然經原審調取被
      告壬○○於調查站製作筆錄時之錄影帶勘驗結果，並未發
      現有何違法取供情事，既已有如前述，且該筆錄復經其親
      筆簽名確認，其空言否認，自無足取。
（二）況此部分之犯罪行為，於已確定之共同被告周紀武向偵查
      機關自白以前，偵查機關並未發覺，而係因被告周紀武之
      自白，始循線查獲被告壬○○、蔡明輝、黃○○、癸○○
      、地○○、玄○○、子○○等人有送賄、收賄之犯行，而
      周紀武、被告蔡明輝、地○○等人之自白，又與被告壬○○在調查筆錄中之自白相符，是被告壬○○、玄○○、蔡
      明輝、癸○○、子○○、地○○等人，有此部分行賄、收
      賄之情事亦明，不容其等事後飾詞否認。又依麻豆監理站
      九十一年四月二日（九一）嘉監麻字第九一０三九五五號
      、及該站九十一年五月二十二日（九一）嘉監麻字第九一
      ０七二四五號函，另有(1)關於八九一六八號函：七十
      五至八十五年間至本站辦理定檢之車輛為六輛次。（原審
      卷(三)第七十六頁）(2)關於九一五八二號函：七十七至
      八十五年有六輛大貨車至本站辦理新登檢驗領照。（原審
      卷(三)第一０四頁）(3)關於九一七二四五號函：七十五至
      八十五年間，已掛牌之（舊）大貨車至本站辦理檢驗為六
      輛次。（原審卷(三)第一三三頁）(4)關於九一三九五五號
      函：七十五至八十五年間【新進營業大貨車】至本站檢驗
      計有六輛。（原審卷(三)第九十九頁）可知佳皇公司於七十
      五年至八十五年間，共有新舊貨車各六輛次送驗，此分別
      有各該函文存於本院前審卷為憑，足見被告壬○○自白稱
      總共檢驗六十輛次，合計交付約十五萬元云者，顯與事實
      不符，難據為其計算行賄數額之基準，則依新舊貨車各送
      驗六輛次算之，以每輛二千元至三千元不等計算，被告壬○○所經營之佳皇公司行賄數額，與被告玄○○、子○○
      、蔡明輝、癸○○、地○○等人此部分收賄之數額，均如
      附表一、二各該行賄、收賄欄所示亦明。又被告癸○○、
      蔡明輝既均供稱被告壬○○於驗車前會先拜託通融，事後
      檢驗合格後始給付賄款，故被告壬○○所有之車輛若均符
      合檢驗標準，自無須以車輛檢驗合格之數量交付賄賂，顯
      見被告壬○○等人此部分所為，應係違背職務之交付、收
      受賄賂無訛，其等此部分犯行事證亦已臻明確，所辯不足
      採信。
三、被告丑○○、Ｅ○○、戌○○所經營之立新汽車駕訓班、被
    告謝任杰所經營之力偉汽車駕訓班、被告天○○、酉○○所
    經營之來來汽車駕訓班、被告辰○○所經營之嘉南汽車駕訓
    班、被告戊○○所經營之豐寶汽車駕訓班行賄，及被告玄○○、蔡明輝、子○○、癸○○、地○○、未○○、亥○○、
    寅○○、午○○、辛○○、庚○○、甲○○等人收賄部分（
    簡稱公基金）：
（一）查被告丑○○等人確有此部分犯行，已據被告丑○○在調
      查站調查時及偵查中供承：「我八十二年經營福泰汽車教
      練場，因無法取得營業執照，乃於八十三年間向立新汽車
      教練場承租牌照及場地經營迄今。福泰及立新汽車教練場
      自八十六年三月間起，均有向麻豆監理站主監考人員行賄
      ，目的是提高及格率及避免刁難，此為麻豆監理站長期以
      來之陋規。麻豆監理站主監考人員除了丙○○不收受賄款
      外，餘主監考人員玄○○、周紀武、蔡明輝、黃○○、子
      ○○、癸○○、甲○○、地○○、Ｆ○○等均有收受賄款
      。除前揭主考人員外在我印象中，八十七年春節曾致送給
      黃政輝及癸○○。此外扣案之行賄明細表乃是我請Ｅ○○
      統計，自八十六年三月三日至八十七年三月十一日為止致
      送之賄款總額，其中丙○○均未收受賄款。八十七年三月
      間曾停送二期而於四月中旬始恢復致送賄款，送給丙○○
      之賄款後來戌○○又退還給我太太」（見偵查Ｍ卷第三十
      七至四十二頁調查筆錄、四八至五十頁偵查筆錄）；同案
      被告Ｅ○○在調查站及偵查中供承：「麻豆監理站主監考
      人員曾收賄者有工務員癸○○、黃○○、周紀武、助理工
      務員子○○、甲○○、陳忠俊、蔡明輝及二股股長地○○
      ，上述人員皆按期致送賄款。另外如約雇技術員玄○○是
      致送到八十六年八月，因渠不再負責主考，此外丑○○約
      於八十六年二月間突決定暫停致送工務員丙○○之賄款，
      直到八十七年四月中旬始恢復致送，其間約停止一年，原
      因我不清楚」（見仝上卷第六至十三頁調查筆錄、二八至
      三一頁偵查筆錄）；同案被告戌○○在調查站供承：「從
      八十三年六月間及八十四年十二月起，我就開始代表立新
      及新霖行賄麻豆監理站人員，行賄目的是希望提高考照率
      ，讓考生能順利取得駕照」、「由於我長期與麻豆監理站
      人員有業務上之接觸，所以所有監理站之考照人員我都熟
      識，但事先同意包庇掩護新霖之考生通過考照事後收賄者
      ，只有癸○○、玄○○、蔡明輝、黃○○、地○○、子○○等六人，其中玄○○（綽號長腳忠）收受賄款約二萬元
      ，其他癸○○（綽號姚仔），蔡明輝（蔡仔、賣蔡），黃
      ○○（木瓜），地○○（楊仔），子○○（高仔）等五人
      各約收受四萬元賄款，以上金額是這三年來報考時陸陸續
      續行賄之金額，詳細金額已記不清楚。另約在一年前與玄
      ○○因要求新霖越區考生要額外再加收一千元之賄款，被
      我拒絕彼此交惡後，我即不再給玄○○賄錢，所以玄○○
      才會收得比較少」（見偵查Ｌ卷第八三至八八頁調查筆錄
      ）。
（二）被告辰○○在調查站供承：「我在嘉南駕訓班擔任班主任
      ，主要是負責督導教練教授學員駕駛技術，並率領學員至
      麻豆監理站參加駕照考試。約於七十六年間本班發現報考
      麻豆站之駕照考試通過率偏低，經向同行探詢得知需向麻
      豆站相關官員行賄，始能提高受訓學員之及格率，才不得
      以開始行賄麻豆站之負責主考駕照之官員。當時通過駕照
      之行情是一個三百元，我即照此行情致送，在每期考試完
      後會依行規統計通過人數乘以三百元送交麻豆站考驗人員
      。…前述賄款我主要是交給該監理站考驗人員黃○○親受
      、有時候黃○○不在時我即交給癸○○、蔡明輝、地○○
      、或玄○○收受轉交給黃○○。通常都趁無人時私下交付
      給黃○○等人，地點通常在監理站裡面之考驗場或檢驗場
      。…從七十六年至八十五年初止總共致送賄款約有一百二
      十餘萬元，詳細資料要以監理站資料為準。我們一般是將
      賄款併在學費中收取，除前述行賄外年節並未再送禮品或
      紅包」（見偵查Ｅ卷第四至五頁調查筆錄）。
（三）已確定之同案被告謝任杰在調查站供承：「我每月會依通
      過考照之人數以每人四百元核算賄款，並於前往麻豆站洽
      公時親交給黃○○或玄○○，至於其賄款如何朋分我不清
      楚，其上級長官有無朋分我也不清楚。我八十年八月接手
      駕訓班後即循往例致送麻豆站相關主考人員賄款，期間致
      送之賄款粗估約二百三十六萬元，惟實際金額應以麻豆監
      理站通過考照之人數計算為準」（見仝上卷第七至八頁調
      查筆錄）。
（四）證人即來來駕訓班班主任楊美金在調查站證稱：「我知道
      來來駕訓班一直有送規費給麻豆監理站負責學員考照之主
      、監考人員，因為駕訓班競爭激烈，而其他業者也有送規
      費之陋規，若不送可能遭受監理站人員為難，無法順利過
      關」、「本駕訓班向麻豆監理站人員行賄，係以考生過關
      人數計算，送規費均由負責人楊清水之妻天○○及媳婦酉
      ○○負責」（見偵查Ｅ卷第十頁調查筆錄），被告黃○○
      在調查站供承：「我們最先是由地○○，蔡明輝、癸○○
      等人負責收受業者致送之賄款後再朋分其他主考官，但因
      風險太大，經過協議以後我們才決定個別收受業者交付之
      賄款，所以於五六年前，我即個別收受卯○○、戌○○等
      人交付之賄款。另依規定每次考照另有乙名副監考人員，
      我要協助考生過關亦需其配合，故我也會分三分之一賄款
      給副監考人員，曾經收受者有丁○○、申○○、Ｂ○○、
      Ｆ○○、未○○、及Ｄ○○等人。在黃政輝擔任本監理站
      站長期間，我每遇農曆春節及中秋節皆會致送六千元款項
      之紅包，每次皆以現金持向站長室親自面交。此外未再送
      其他人員。我知道另有蔡明輝、子○○、癸○○、甲○○
      、地○○、玄○○、丙○○、周紀武、陳忠俊等九位也有
      收賄」、「本監理站確實有設立公基金，其係由蔡明輝、
      癸○○及地○○三人負責向卯○○、戌○○及宇○○以外
      之業者收受賄款集中成立公基金，再按月或二月由歷任站
      長及副站長及我們十位主考官參與朋分，約於兩年前停止
      」、「前述公基金是向麻豆監理站轄內之駕訓班如喬一、
      來來、力偉、嘉南、豐寶等駕訓班收取」、「我擔任總務
      期間，除曾親自分送每月分配之賄款予黃政輝、未○○、
      佘乾沛、陳來成、地○○、癸○○、蔡明輝、玄○○、丙○○、甲○○、周紀武、子○○等人收受及我自己外，據
      我所知，另尚有已調職之技術人員亥○○、寅○○、午○○、辛○○、庚○○等人，有分配到賄款，但印象中，那
      是較早期賄款，均透過佘乾沛或蔡明輝轉送」（見偵查Ｈ
      卷第三一至三六頁、七七至八二頁調查筆錄）；被告蔡明
      輝在偵查中供承：「在黃政輝站長75年8月到任後不久，
      檢驗室人員（含一、二股）私下決議成立公基金，統一向
      轄內駕訓班按考照及格人收受每人新台幣（下同）三百元
      或四百元賄款，集中後再按月朋分，：：：，由我及楊振
      、昌黃○○、癸○○、玄○○（負責時間很短）輪流任
      總務，統一管理該公基金。」，「該公基金均由業者主動
      送至監理站私下交付，其是否以及格人數核送賄款，我們
      不過問，亦不加追究。」，「公基金成立後，有按及格人
      數送賄款的廠商有喬一、力偉（每位及格人數送四百元，
      前來致送賄款者為謝任杰），來來（每位及格人數送四百
      元，由天○○前來致送賄款，後來改由其媳婦酉○○致送
      ），立新（每位及格人數送四百元，由戌○○前來致送）
      ，嘉南、嘉隆（每位及格人數送三百元，由辰○○負責致
      送），豐寶（每位及格人數送三百元，由戊○○負責致送
      ）」，「公基金迄八十五年底取消止，曾參與分配有未○○（但他均向我表示，我的經濟狀況較差，也的部分直接
      交我支用）、我、地○○、黃○○、玄○○、子○○、癸○○、周紀武、丙○○、甲○○、陳忠俊等人」，「我均
      曾親自交付賄款給他們。」（調查站附冊一第29-31頁）
      ，「我七十八、九年開始收賄，剛開始辛○○有交給二、
      三次，後來我負責後交庚○○次數不記得了，至於亥○○
      、寅○○、午○○等三人要問辛○○、黃○○較清楚」、
      「輪到我管理時，我有交給庚○○、辛○○，其餘亥○○
      、寅○○、午○○都已調職了」、「我只記得辛○○有轉
      交給我之後，我任總務有交給庚○○，其他人要問子○○
      、黃○○、辛○○較清楚」（見偵查附冊一卷第四七至四
      八、七三至七六、九二頁偵查筆錄）；被告地○○在調查
      站及偵查中供承：「公基金於七十五年底成立，在八十或
      八十一年以前，係由所有檢驗人員，每月輪流擔任總務，
      之後主要由蔡明輝及黃○○輪流擔任總務，至八十五年五
      、六月間，黃○○參加內部升等考試，乃委託我代理總務
      三個月，參與朋分公基金有我及未○○、及離職之亥○○
      、午○○…等十五人…每月朋分金額約一萬元、自七十五
      年十二月底至八十六年元月間收受公基金賄款計一二二萬
      餘元」、「剛開始七十五年底到八十或八十一年間是由主
      考人員輪流管理，所以我知道陸陸續續有十五名收賄，而
      且我管理時，這些人都有收到賄款，已調職有亥○○」、
      「（問：擔任總務期間？）八十五年四、五月間」、「共
      同基金大約七十六年底或七十七年初收到八十五年底」（
      見偵查附冊一卷第三五至三六、五六至五七、六八至六九
      、八九至九０頁調查及偵查筆錄）；被告甲○○在調查站
      供承：「（問：你在麻豆監理站擔任考照及檢驗工作期間
      ，檢驗人員是否有統一向轄區內駕訓班收賄，再按月朋分
      檢驗相關人員之情事？）答：有的」、「自從黃政輝站長
      七十五年八月間到任後，約半年後，麻豆監理站檢驗人員
      （含一股、二股）私下決議成立所謂的公基金，統一由地
      ○○、蔡明輝及黃○○、癸○○集中保管，向轄內業者按
      各駕訓班及格人數（考照）所收每人新台幣三百或四百元
      賄款，再由地○○等四人按月朋分予所有之檢驗室人員」
      、「我自七十六年約四、五月間，開始收受每月約一萬元
      公基金賄款，迄八十五年十二月止共朋分受賄公基金約計
      一百一十五萬元」（見偵查附冊一卷第二至六頁調查筆錄
      ），繼在偵查中供承：「癸○○、黃○○、地○○、蔡明
      輝等四人有交錢給我，我印像中聽到我們這些考照人員十
      名都拿，沒有聽到有人不收」（見仝上卷第五一頁偵查筆
      錄）；已確定之共同被告周紀武在調查站供承：「有的，
      我及其他主考人員與立新事先約定，協助學員通過考照，
      每名學員以四百元代價作為賄款，事後戌○○根據協助通
      過考照人數核算賄款予地○○、蔡明輝、癸○○、黃○○
      等四人輪流集中保管，渠等再於每月月初或月底，朋分賄
      款予全部主考人員」（見偵查Ｈ卷第六五、六六頁調查筆
      錄），繼在偵查中供承：「（何人負責向駕訓班收賄款？
      ）我不知何人在收，只知黃○○、癸○○、地○○、蔡明
      輝四人負責保管平分」（見館上卷第七六頁偵查筆錄）；
      被告癸○○在調查站供承：「該檢驗室之收賄公基金均設
      有一名總務者有黃○○、蔡明輝、地○○及我，黃○○與
      蔡明輝係固定輪流之總務，為約在八十五年初因黃○○要
      參加升等考試，所以請地○○接任總務，而地○○又私下
      請我幫他管錢，一直八十五年底止，所以曾親自按月交賄
      款予我的有黃○○、蔡明輝、地○○三人」（見偵查附冊
      一卷第六十一頁調查筆錄）；況被告黃○○、周紀武、甲○○等人，並已主動繳交所收取之全部賄款金額，苟其等
      自白不實，又何致如此？尤以已確定之共同被告黃○○、
      周紀武等人與其他被告毫無仇怨，衡情亦不可能自毀前程
      而誣陷其他被告之理，是各該被告之自白應屬實情，且足
      資為各該否認犯行被告之證據，此外復有立新汽車駕駛訓
      練班之帳簿五冊、考照記錄清冊五冊、月報表一冊、行賄
      明細表一冊、收支報告表十冊、會計憑證十冊等扣案為憑
      。至證人楊美金嗣在原審證稱伊在調查站所言不實，另證
      人即來來駕訓班負責人楊金水，在原審證稱來來駕訓班未
      送錢云云，因與事證不合，應屬事後故為迴護被告天○○
      、酉○○之詞，無足取信。戌○○於於調查站供稱：「地
      ○○及子○○因我看他們不順眼，：：，甲○○、周紀武
      是老實人，他們的賄款我合數侵吞。」云云（見偵卷第
      85 頁），惟查：姑不論地○○、甲○○於偵查中自白並
      繳交財物，僅扣案證物編號2新霖教練場雜記便條紙（外
      放）即逐日載明此四人考照人數及應收賄款，並經證人Ｅ
      ○○證明係其記載無訛，故戌○○所供被告地○○及子○○、甲○○未收賄云云，係迴護之詞，殊不足採。
（五）被告等雖辯稱若被告等之駕訓班有送賄以提高及格率，為
      何依麻豆監理站各汽車駕駛訓練從班考驗結果報告表（外
      放證物，編號28）觀察，被告之駕訓班及格率未高於其他
      駕訓班？等語，惟查查：被告已供稱：向轄內合格之駕訓
      班都收賄，而業者如戌○○、楊錦文亦供稱：為生存而不
      得不行賄等語如前，故該及格率之比較無實質上意義，所
      辯並非可採。
（六）被告丑○○、Ｅ○○、戌○○所經營之立新汽車駕訓班、
      被告謝任杰所經營之力偉汽車駕訓班、被告天○○、酉○○所經營之來來汽車駕訓班、被告辰○○所經營之嘉南汽
      車駕訓班、被告戊○○所經營之豐寶汽車駕訓班行賄，及
      被告玄○○、蔡明輝、子○○、癸○○、地○○、未○○
      、亥○○、寅○○、午○○、辛○○、庚○○、甲○○等
      人此部分收賄之數額，均如附表一、二各該行賄、收賄欄
      所示亦明。又被告地○○既稱其於考照之過程中，會以口
      頭或手勢指導考生勿壓到黃線與白線，或踩副煞車避免考
      生壓線，另被告戌○○、Ｅ○○、丑○○、辰○○、謝任
      杰、及證人即來來駕訓班之班主任楊美金等人，既亦均指
      稱送賄係為了提高考照率，是被告丑○○等人此部分所為
      ，顯係違背職務之交付、收受賄賂無訛，其等此部分犯行
      事證亦已臻明確，不容其等飾詞否認。同案被告立新駕訓
      班會計Ｅ○○供稱「…，並負責核算每期各班考生通過考
      試取得駕照後所需致送給監理站各主考人員，如：周紀武
      、蔡明輝、黃○○、子○○、癸○○、甲○○、地○○、
      陳忠俊、丙○○之賄款，並將上述賄款以信封袋或僅以橡
      皮圈束好交由戌○○前往行賄。賄款統計之方式是以每班
      通過考試考生人數各由哪幾名主考人員負責，按曾秀珍登
      錄於本班之小客車駕駛人考驗記錄清冊右下角之人數乘以
      4百元。」、「行賄相關主監考人員之作法是董事長丑○○所決定，並交由戌○○執行，我自83年6月以來，只負
      責核算賄款給戌○○，…。」，「普通自小客車之包庇取
      得駕照之收賄標準為每人4百元。」，「（前揭麻豆監理
      站主監考人員曾收受賄款者有哪些？是否皆按期致送？）
      有工務員癸○○、黃○○、周紀武、助理工務員子○○、
      甲○○、陳忠俊、蔡明輝及二股股長地○○，上揭人員皆
      按期致送賄款，另如約僱技術員玄○○只致送到86年8月
      間，因渠不再負責主考。此外丑○○約於86年2月間突決
      定暫停致送工務員丙○○之賄款，直到87年4月中旬始恢
      復致送，…。」：麻豆監理站主考人員受賄金額、時間如
      下：
  ┌──┬────┬────────┬─────────┐
  │編號│ 收賄者 │收賄日期（民國）│收賄金額（新台幣）│
  ├──┼────┼────────┼─────────┤
  │ 1. │ 地○○ │ 84.11～87.2.9  │  38萬4400元      │
  ├──┼────┼────────┼─────────┤
  │ 2. │ 周紀武 │84.1.12～87.4.16│  35萬4800元      │
  ├──┼────┼────────┼─────────┤
  │ 3. │ 丙○○ │84.1.19～86.2.5 │  22萬9600元      │
  ├──┼────┼────────┼─────────┤
  │ 4. │ 黃○○ │84.1.11～87.4.28│  42萬7200元      │
  ├──┼────┼────────┼─────────┤
  │ 5. │ 蔡明輝 │84.2.8～87.4.15 │  32萬4400元      │
  ├──┼────┼────────┼─────────┤
  │ 6. │ 陳忠俊 │85.12.20～87.4.8│  25萬5200元      │
  ├──┼────┼────────┼─────────┤
  │ 7. │ 甲○○ │84.1.12～87.4.29│  41萬8000元      │
  ├──┼────┼────────┼─────────┤
  │ 8. │ 子○○ │84.1.11～87.4.28│  34萬800元       │
  ├──┼────┼────────┼─────────┤
  │ 9. │ 癸○○ │84.1.19～87.4.28│  37萬4400元      │
  ├──┼────┼────────┼─────────┤
  │10. │ 玄○○ │84.1.11～86.8.16│  31萬8000元      │
  ├──┼────┼────────┼─────────┤
  │總額│        │                │ 342萬6800元      │
  └──┴────┴────────┴─────────┘
    （見87偵5465卷第8頁11頁），同案被告戌○○於調查站供
    稱：「我實際致送癸○○約26萬2千元，另11萬2千餘元我侵
    吞私用；蔡明輝約26萬元，另6萬5千元我侵吞私用，黃○○
    約33萬4千元，另約8萬元我侵吞私用；玄○○約37萬元，另
    約4萬8千元我侵吞私用。」，「：：，計算實際送給癸○○
    約公司行賄款的七成，蔡明輝、黃○○約八成，玄○○約八
    成半。」（見偵卷第85頁），故戌○○未供出子○○、地
    ○○、甲○○收受立新教練場之賄賂，應以最低成數即Ｅ○○表列金額之七成計算為子○○340,800元×0.7=238,560元
    ，地○○38萬4400元×0.7=269,080元、甲○○41萬8000元
    ×0.7=292,600元，惟因被告等此部分賄款已成立公基金朋
    分，每月每人約分得數千元、一萬元或一萬二千元不等，業
    據被告等於調查站中供明，故不計算個別所得而以每月一萬
    元，按其在職月數計算之如附表一。
四、被告卯○○、己○○所經營之民雄教練場行賄，及被告玄○○、蔡明輝、子○○、癸○○、地○○、甲○○（以上為主
    考官）及丁○○、申○○、Ｂ○○、Ｆ○○、Ｄ○○、未○○（以上為監考官）收賄部分：查被告卯○○等人確有此部
    分犯行，已據被告卯○○在調查站及偵查中供承：「我自七
    十九年（民雄教練場八十一年才成立，應係八十一年之誤）
    ，開始經營汽車訓練場就有送錢給監理站，賄款是我自己送
    去的，己○○沒經手。我送賄給玄○○、周紀武、甲○○、
    癸○○、蔡明輝、子○○、地○○、黃○○共九名主考官，
    我與副考官只是請他們幫忙一下，沒直接把錢給他們。透過
    前述九位主考官會告訴我，且我也會去考場看，大部份主考
    官名字都是那九位告訴我」（見偵查Ｍ卷第六九至七四頁調
    查筆錄、七七至八十頁偵查筆錄）；被告己○○在偵查中供
    承：「卯○○送的九位主考官我知道是玄○○、周紀武、蔡
    明輝、黃○○、子○○、癸○○、甲○○、地○○共九名。
    大部份時間都是由卯○○自己送去，如卯○○沒空他們會過
    來拿，子○○有拿過一次三萬元至於其他沒來過。此從我在
    教練場工作即開始有送賄款，我在調查站所言均實在」（見
    仝上卷第六三至六五頁偵查筆錄）；已確定之共同被告周紀
    武在調查站供承：「有的，若遇民雄教練場學員前來考照時
    ，該教練場負責人卯○○會將考照學員名單事先透露給我，
    並要求我以手勢或口頭指導，協助學員通過考照，事成後以
    每部小型車二千元，大型車三千元（外縣市報考者加一千元
    為四千元）之代價做為回報，但大車部分因另有一位監考人
    員，所以依慣例須給監考人員一千元，前揭賄款卯○○至麻
    豆監理站趁我上廁所時，將現金直接塞給我，我向該教練場
    總計收受約十二萬元之賄款」、「主考人員除了我之外，尚
    有玄○○、蔡明輝、子○○、癸○○、地○○、丙○○（應
    未收賄，詳後述）、黃○○、陳忠俊、甲○○等九人，監考
    人員有一股股長未○○、三股股長丁○○、四股股長Ｄ○○
    、課員Ｆ○○、申○○、Ｂ○○等人，收賄方式與我所述方
    法相同」（見偵查Ｈ卷第六四頁調查筆錄）；被告蔡明輝在
    調查站供承：「有的，卯○○約自八十一年間設立民雄地下
    教練場，戌○○則自八十四年間設立新霖地下拖車教練場，
    事先均與我協議，於我被抽中擔任各式車輛主考時，暗示我
    協助以手勢指導該屬考生通過考照，有時考生要壓線前，我
    會協助踩煞車，事成後則以小客車二千元，大型車三千元核
    計，再以現金分由卯○○及戌○○以小信封袋裝妥，帶至監
    理站隱密處交給我」、「向卯○○收賄者，除陳忠俊沒有外
    ，其餘地○○、黃○○、玄○○、子○○、周紀武、甲○○
    、丙○○、黃○○、陳忠俊、癸○○等，應該都有向卯○○
    收賄，向戌○○收賄者，應該也是這樣，「我協助大車考照
    考生通過考照所收之賄款均會按每人次一千元轉送監考人員
    ，曾經我親自轉送的有丁○○、Ｂ○○、申○○、Ｆ○○、
    Ｄ○○，而未○○並未收受。」（均見偵查附冊一卷第三十
    、三一頁調查筆錄）；已確定之共同被告黃○○在調查站供
    承：「卯○○及戌○○在麻豆監理站報考，若有需要我協助
    考生考照，除事先會在考生收據上書寫考生姓名，並於路考
    前至考生旁，以手暗指需要協助之考生，事成之後，許、黃
    兩人均分別會交付我每位考生二至三千元予我，惟因考試時
    後座均有監考官，所以收賄後我均會將其中每位一千元賄款
    轉交予監考人員收受，每次賄款均在麻豆監理站利用隱密地
    點私下轉交，並無固定交賄地點，曾收受我轉交賄款者，有
    丁○○、申○○、Ｂ○○、Ｆ○○、未○○、及Ｄ○○」（
    見偵查Ｈ卷第七九頁調查筆錄）；被告癸○○在偵查中供承
    ：「我有收受卯○○、戌○○送給我的賄款，卯○○小車二
    千元，大車三千元，外縣不一定有時加一千元，戌○○拖車
    部分與卯○○送一樣」（見偵查附冊一卷第四四至四五頁偵
    查筆錄）；被告甲○○在調查中供承：「有的，約自八十一
    年起，卯○○在麻豆監理站斜對面開設民雄地下教練場，即
    要求我協助該駕訓班的考照學員通過考照，當我被電腦抽中
    負責考照時，卯○○就會交待我必須協助通過考照學員名單
    給我，由我於主考時協助以手勢或口頭指導學員通過考照，
    事成之後卯○○均會以小型車每人二千元，大型車三千元核
    算，以現金在麻豆監理站廁所內，將現金交給我以為酬謝，
    因主考大車考照時，後座均有監考人員在場，卯○○事先也
    均與他們打過招呼，所以我在收賄後均會以每人一千元，將
    賄款轉送予監考人員，收受者有丁○○、申○○、Ｂ○○、
    Ｆ○○、未○○等人，另據我所知向卯○○直接收受賄款者
    ，有地○○、玄○○、蔡明輝、癸○○、黃○○、子○○、
    丙○○、周紀武等人」（見仝上卷第三、四頁調查筆錄）；
    被告地○○在偵查中供承：「（卯○○大車小車部分何時開
    始收？）八十三年開始收，收到八十五年底」（見仝上卷八
    九頁偵查筆錄）各等語在卷。互核各該自白有關行賄收賄情
    節，均大致相符，又有電話監聽譯文、民雄拖車教練場之雜
    記簿、記事簿（其中記載長腳即玄○○於八十四年四月十七
    日收受三千元之學員五名，四千元之學員一名，計收受一萬
    九千元，同年月二十一日甲○○主考，卯○○交付三千元學
    員五名，四千元一名之賄款計一萬九千元，）卯○○復供稱
    ：「八十七年四月三十日向癸○○致送賄款三千元，向蔡明
    輝致送賄款六千元，87年5月1日致送學員四名，計一萬二千
    元給子○○。」（見偵一卷第72頁反面）等件扣案為憑，被
    告卯○○等人此部分行賄及收賄犯行已明。且被告卯○○、
    己○○所經營之民雄教練場行賄，及被告玄○○、蔡明輝、
    子○○、癸○○、地○○、甲○○此部分收賄之數額，均如
    附表一、二各該行賄、收賄欄所示亦明。又被告甲○○、蔡
    明輝、癸○○、丁○○等人，既均供稱其等於考照時，係以
    手勢或口頭指導考生通過路考，是其等此部分所為，係違背
    職務之交付、收受賄賂無訛，其等此部分犯行事證亦已臻明
    確，所辯應非可採。
五、被告戌○○所經營之新霖拖車行賄，及被告玄○○、蔡明輝
    、子○○、癸○○、地○○收賄部分：查被告戌○○等人確
    有此部分犯行，已據被告戌○○在調查站供承：「由於我長
    期與麻豆監理站人員有業務上之接觸，所以所有監理站之考
    照人員我都熟識，但事先同意包庇掩護新霖之考生通過考照
    事後收賄者，只有癸○○、玄○○、蔡明輝、黃○○、地○○、子○○等六人，其中玄○○（綽號長腳忠）收受賄款約
    二萬元，其他癸○○（綽號姚仔），蔡明輝（蔡仔、賣蔡）
    ，黃○○（木瓜），地○○（楊仔），子○○（高仔）等五
    人各約收受四萬元賄款，以上金額是這三年來報考時陸陸續
    續行賄之金額，詳細金額已記不清楚。另約在一年前與玄○○因要求新霖越區考生要額外再加收一千元之賄款，被我拒
    絕彼此交惡後，我即不再給玄○○賄錢，所以玄○○才會收
    得比較少」，「因路考路線轉彎時會壓到中心線，主考官如
    不扣分，就較會通過，該處壓到線不會響。」，「自八十四
    年底有教拖車就開始送賄，至八十七年二月底。」，被告蔡
    明輝在調查站供承：「有的，卯○○約自八十一年間設立民
    雄地下教練場，戌○○則自八十四年間設立新霖地下拖車教
    練場，事先均與我協議，於我被抽中擔任各式車輛主考時，
    暗示我協助以手勢指導該屬考生通過考照，有時考生要壓線
    前，我會協助踩煞車，事成後則以小客車二千元，大型車三
    千元核計，再以現金分由卯○○及戌○○以小信封袋裝妥，
    帶至監理站隱密處交給我」、「向卯○○收賄者，除陳忠俊
    沒有外，其餘地○○、黃○○、玄○○、子○○、周紀武、
    甲○○、丙○○、黃○○、陳忠俊、甲○○、癸○○等，應
    該都有向卯○○收賄，向戌○○收賄者，應該也是這樣」（
    見偵查附冊一卷第三十、三一頁調查筆錄）；已確定之共同
    被告黃○○在調查站供承：「卯○○及戌○○在麻豆監理站
    報考，若有需要我協助考生考照，除事先會在考生收據上書
    寫考生姓名，並於路考前至考生旁，以手暗指需要協助之考
    生，事成之後，許、黃兩人均分別會交付我每位考生二至三
    千元予我，惟因考試時後座均有監考官，所以收賄後我均會
    將其中每位一千元賄款轉交予監考人員收受，每次賄款均在
    麻豆監理站利用隱密地點私下轉交，並無固定交賄地點，曾
    收受我轉交賄款者，有丁○○、申○○、Ｂ○○、Ｆ○○、
    未○○、及Ｄ○○」（見偵查Ｈ卷第七九頁調查筆錄）；被
    告癸○○在偵查中供承：「我有收受卯○○、戌○○送給我
    的賄款，卯○○小車二千元，大車三千元，外縣不一定有時
    加一千元，戌○○拖車部分與卯○○送一樣」（見偵查附冊
    一卷第四四至四五頁偵查筆錄）；被告地○○在偵查中供承
    ：「（戌○○拖車部分何時開始收？）從八十四年開始收，
    收到八十五年底」（見仝上卷八九頁偵查筆錄）各等語在卷
    。互核各該自白有關行賄收賄情節，均大致相符，又有電話
    監聽譯文、被告戌○○之雜記簿、雜記便條、考照統計表等
    件扣案足參，被告戌○○等人此部分行賄及收賄犯行已明。
    且被告戌○○所經營之新霖拖車行賄，及被告玄○○、蔡明
    輝、子○○、癸○○、地○○此部分收賄之數額，均如附表
    一、二各該行賄、收賄欄所示亦明。又被告戌○○、蔡明輝
    、癸○○、丁○○等人，既均供稱考照時會以手勢或口頭指
    導考生通過路考，是其等此部分所為，係屬違背職務之交付
    、收受賄賂無疑，其等此部分犯行事證亦已臻明確定，不容
    其等飾詞否認。
六、被告未○○、丁○○、申○○、Ｂ○○、Ｆ○○、Ｄ○○等
    人大車監考收賄部分：
    查被告未○○等人確有此部分犯行，已據被告周紀武在調查
    站供承：「有的，若遇民雄教練場學員前來考照時，該教練
    場負責人卯○○會將考照學員名單事先透露給我，並要求我
    以手勢或口頭指導，協助學員通過考照，事成後以每部小型
    車二千元，大型車三千元（外縣市報考者加一千元為四千元
    ）之代價做為回報，但大車部分因另有一位監考人員，所以
    依慣例須給監考人員一千元，前揭賄款卯○○至麻豆監理站
    趁我上廁所時，將現金直接塞給我，我向該教練場總計收受
    約十二萬元之賄款」、「主考人員除了我之外，尚有玄○○
    、蔡明輝、子○○、癸○○、地○○、丙○○、黃○○、陳
    忠俊、甲○○等九人，監考人員有一股股長未○○、三股股
    長丁○○、四股股長Ｄ○○、課員Ｆ○○、申○○、Ｂ○○
    等人，收賄方式與我所述方法相同」（見偵查Ｈ卷第六四頁
    調查筆錄）；被告蔡明輝在調查站供承：「我經手轉送監考
    人員為丁○○、Ｂ○○、申○○、Ｆ○○、Ｄ○○，未○○
    則向我表示我經濟狀況不好，要我自己拿去用，並未收取。
    （見偵查附冊一卷第三二頁反面調查筆錄）；已確定之共同
    被告黃○○在調查站供承：「卯○○及戌○○在麻豆監理站
    報考，若有需要我協助考生考照，除事先會在考生收據上書
    寫考生姓名，並於路考前至考生旁，以手暗指需要協助之考
    生，事成之後，許、黃兩人均分別會交付我每位考生二至三
    千元予我，惟因考試時後座均有監考官，所以收賄後我均會
    將其中每位一千元賄款轉交予監考人員收受，每次賄款均在
    麻豆監理站利用隱密地點私下轉交，並無固定交賄地點，曾
    收受我轉交賄款者，有丁○○、申○○、Ｂ○○、Ｆ○○、
    未○○、及Ｄ○○」（見偵查Ｈ卷第七九頁調查筆錄）；被
    告癸○○在偵查中供承：「我有收受卯○○、戌○○送給我
    的賄款，卯○○小車二千元，大車三千元，外縣不一定有時
    加一千元，戌○○拖車部分與卯○○送一樣」（見偵查附冊
    一卷第四四至四五頁偵查筆錄）；被告甲○○在調查中供承
    ：「有的，約自八十一年起，卯○○在麻豆監理站斜對面開
    設民雄地下教練場，即要求我協助該駕訓班的考照學員通過
    考照，當我被電腦抽中負責考照時，卯○○就會交待我必須
    協助通過考照學員觶給我，由我於主考時協助以手勢或口頭
    指導學員通過考照，事成之後卯○○均會以小型車每人二千
    元，大型車三千元核算，以現金在麻豆監理站廁所內，將現
    金交給我以為酬謝，因主考大車考照時，後座均有監考人員
    在場，卯○○事先也均與他們打過招呼，所以我在收賄後均
    會以每人一千元，將賄款轉送予監考人員，收受者有丁○○
    、申○○、Ｂ○○、Ｆ○○、未○○等人，另據我所知向卯
    ○○直接收受賄款者，有地○○、玄○○、蔡明輝、癸○○
    、黃○○、子○○、丙○○、周紀武等人」（見仝上卷第三
    、四頁調查筆錄）；被告地○○在偵查中供承：「（卯○○
    大車小車部分何時開始收？）八十三年開始收，收到八十五
    年底」、「（戌○○拖車部分何時開始收？）從八十四年開
    始收，收到八十五年底」（見仝上卷八九頁偵查筆錄）；被
    告丁○○在偵查中供承：「我擔任大車監考人員有六、七年
    了，從那時就開始收受主考人員轉手之賄款，但有時有收有
    時沒收。收到前述之九名主考官轉交之賄款，他們給多少我
    就收，最後一次收受賄款是在八十七年四月由蔡明輝轉交之
    二千元」（見偵查Ｃ卷第七０頁偵查筆錄）各等語在卷。互
    核各該自白有關收賄情節，均大致相符，又有電話監聽譯文
    、民雄拖車教練場之雜記簿、記事簿、被告戌○○之雜記簿
    、雜記便條、考照統計表等件扣案可佐，被告未○○等人此
    部分收賄犯行已明。是被告Ｂ○○固提出公路局七十三年九
    月四日監七三—四三０—九(1)號函所頒「汽機車考驗作業程
    序」規定，辯稱：主考人員權責為「負責對應考人駕駛人駕
    駛技術評分全責，並共同負責核對應考人身分證、相片是否
    本人及試場秩序之維持事宜」，監考人員權責僅為「除共同
    負責應考人身分證、相片之核對事項外，並協助主考人員維
    持考場秩序」，故監考人員對於駕駛技術之評分並無權責，
    考照人殊無對其行賄之必要云云，按監考人員對場之一舉一
    動瞭若指掌，主考人員有無放水，監考人員豈有不清楚之理
    ，是如上所述，周紀武、黃○○、甲○○均供稱會轉交賄款
    給監考人員，丁○○亦供稱坦任監考人員時亦收受主考人員
    轉交之賄款等語，是Ｂ○○、未○○等監考人員辯稱：監考
    人員無權責，故不會受賄云云，顯與事實有違，不足採信。
    且被告未○○、丁○○、申○○、Ｂ○○、Ｆ○○、Ｄ○○
    等人此部分收賄之數額，均如附表三各該收賄欄所示亦明。
    又被告戌○○、蔡明輝、癸○○、丁○○、甲○○等人，既
    均供稱考照時會以手勢或口頭指導考生通過路考，是其等此
    部分所為，係屬違背職務之收受賄賂無疑，其等此部分犯行
    事證亦已臻明確，不容其等飾詞否認。
七、綜上各情，足認被告乙○○、玄○○、蔡明輝、癸○○、子
    ○○、地○○、甲○○、未○○、Ｆ○○、Ｄ○○、Ｂ○○
    、申○○、丁○○、辛○○、午○○、庚○○、亥○○、寅
    ○○、宇○○、丑○○、Ｅ○○、戌○○、卯○○、己○○
    、辰○○、壬○○、天○○、酉○○、戊○○等人所辯，核
    均屬畏罪卸責之詞，無足取信。各該被告之事證均已臻明確
    ，犯行均堪認定，均應依法予以論科。
參、論罪科刑：
一、被告行為後刑法第10條第2項關於公務員之定義，已將原「稱
    公務員者，為依法令從事於公務之人員」，修改為：「一、
    依據法令服務於國家、地方自治團體所屬機關而具有法定職
    務權限，以及其他依法令從事於公共事務，而具有法定職務
    權限者。二、受國家、地方自治團體所屬機關依法委託，從
    事與委託機關權限有關之公共事務者」，而貪污治罪條例第
    2條亦於95年3月10日修正，修正後有關公務員之範圍已予限
    縮，自屬有利於被告，自應適用新法。查被告乙○○、玄○○、蔡明輝、癸○○、子○○、地○○、甲○○、亥○○、
    寅○○、午○○、未○○、Ｆ○○、Ｄ○○、Ｂ○○、申○○、丁○○、辛○○、庚○○等十九人，既均自承於各該犯
    罪時為麻豆監理站之職員，自均屬依據法令從事公務之人員
    ，乃竟對於違背職務之行為收受賄賂，核均係犯貪污治罪條
    例第四條第一項第五款之對於違背職務之行為收受賄賂罪，
    乙○○另犯刑法第132條第1項之洩露國防以外之祕密罪。
二、查被告乙○○行為後，94年1月7日修正公布之刑法，自95年
    7月1日施行，修正後之刑法刪除第55條關於牽連犯之規定。
    本件被告乙○○所犯上開收受賄賂罪、洩露國防以外之祕密
    罪等罪具有牽連犯之關係，依修正前即行為時之規定，應從
    一重之罪處斷；依修正後之刑法既已刪除牽連犯之規定，則
    所犯上述各罪應依數罪併罰之規定分論併罰。比較新舊法之
    規定，修正後之規定並非較有利於被告，依刑法第2條第1項
    之規定，應適用行為時之法律，即適用修正前刑法第55條牽
    連犯之規定，從一重之收受賄賂罪處斷。
三、修正前刑法第二十八條規定關於「實施」一語，依實務見解
  　認係涵蓋陰謀、預備、著手、實行概念在內（司法院三十一
  　年院字第二四０號解釋），即承認陰謀共同正犯、預備共同
    正犯，非僅侷限於直接從事構成犯罪事實之行為，故解釋上
    包括「共謀共同正犯」，基於近代刑法之個人責任原則及法
    治國人權保障之思想，應以不承認「陰謀共同正犯」與「預
    備共同正犯」為當，新法為杜爭議，而將「實施」一語，修
    正為「實行」；且修正後，並無礙於「共謀共同正犯之存在
    」。故依新舊法均成立共同正犯（實施正犯或共謀共同正犯
    ），因其成立要件及刑罰效果均未變更，自無新舊法比較之
    問題，應適用現行刑法第二十八條。被告乙○○、玄○○、
    蔡明輝、癸○○、子○○、地○○與已確定之周紀武、黃○○，就檢驗驊聖等公司車輛收賄之犯行；被告玄○○、蔡明
    輝、癸○○、子○○、地○○與已確定之周紀武、黃○○，
    就檢驗佳皇公司車輛收賄之犯行；被告玄○○、蔡明輝、癸○○、子○○、地○○、甲○○、未○○、亥○○、寅○○
    、午○○、辛○○、庚○○、與黃政輝、黃○○等人與已確
    定之周紀武、黃○○間，就朋分共同基金賄款之犯行；被告
    未○○、丁○○、Ｄ○○、Ｂ○○、申○○、Ｆ○○等人，
    與主考人員即被告玄○○、蔡明輝、癸○○、地○○、子○○、甲○○及已確定之周紀武、黃○○間，於擔任大車監考
    收賄之犯行，均有犯意聯絡及行為之分擔，均應論以各該收
    賄類型之正犯。
四、被告行為後，刑法第56條連續犯之規定，業於94年1月7日修
    正公布刪除，並於95年7月1日施行，則被告之犯行，因行為
    後新法業已刪除連續犯之規定，此刪除雖非犯罪構成要件之
    變更，但顯已影響行為人刑罰之法律效果，自屬法律有變更
    ，依新法第2條第1項規定，比較新、舊法結果，仍應適用較
    有利於被告之行為時法律即舊法論以連續犯（最高法院95年
    第8次刑事庭會議決議參照）。被告乙○○等公務員先後多
    次收賄犯行，均各時間緊接，所犯又係構成要件相同之罪名
    ，顯均各係基於概括犯意反覆為之，均應依連續犯規定以一
    罪論，並除法定本刑無期徒刑依法不得加重外，餘均應依法
    加重其刑。被告丁○○、甲○○等人在偵查中自白，惟在原
    審審理中翻異前供，矢口否認犯行，審酌其在偵查中將所得
    財物自動繳交，有扣押物品清單在卷足稽，仍依貪污治罪條
    例第八條第二項前段減輕其刑。又本案係集體貪污之案件，
    被告等共處一職業場所，本不易抗拒集體收賄之同儕壓力，
    而被告地○○、蔡明輝等人於犯後之自白，亦因而查獲共犯
    亥○○、寅○○、午○○、辛○○、庚○○等人，亦應分別
    依同條項後段之規定，減輕被告地○○、蔡明輝之刑。另被
    告宇○○、壬○○、卯○○、己○○、丑○○、Ｅ○○、戌
    ○○、辰○○、天○○、酉○○、戊○○等十一人，雖均非
    該條例第二條之公務人員，然其等向依據法令執行公務之人
    員，對於違背職務之行為行賄，核均係犯貪污治罪條例第十
    一條第三項之非公務員對於違背職務之行為行賄罪，公訴人
    認係犯同條第一項之罪，容有未洽，起訴法條應予變更。被
    告宇○○與楊錦元二人，被告卯○○、己○○二人，被告丑
    ○○、Ｅ○○、戌○○三人，被告天○○、酉○○二人，就
    各該所犯行賄罪之施行，彼此間互有犯意聯絡及行為分擔，
    均應分別論以各該當犯罪之共同正犯。被告宇○○等十一人
    先後多次行賄犯行，時間緊接，所犯又係構成要件相同之罪
    名，顯均各係基於概括犯意反覆為之，亦應依連續犯規定各
    以一罪論，並均依法加重其刑。被告宇○○、卯○○、己○○、丑○○、Ｅ○○、戌○○等人，在偵查中自白行賄犯行
    ，應各依該條第三項後段規定減輕其刑。被告壬○○行賄所
    交付之財物僅新台幣三萬五千元，且犯罪情節輕微，應依貪
    污治罪條例第十二條第二項減輕其刑。
肆、原審就被告乙○○等十九人論處收賄罪刑，及對被告宇○○
    等十一人論處行賄罪刑，固非無見。惟查（一）原判決未明
    確認定各該被告行賄、收賄之確實金額，在附表均僅認定記
    載約若干元，及就被告宇○○、壬○○、天○○、戊○○等
    人所行賄之金額，被告乙○○等人所受賄之金額及卯○○行
    賄時間，認定錯誤，均有未合；（二）被告丙○○、宙○○
    二人並不構成收賄罪（理由詳如後述），乃原判決竟仍將該
    二人併認係受賄罪之正犯，亦有未洽；（三）原判決於主文
    漏未將被告辰○○、壬○○二人載明係連續犯，（四）既認
    被告乙○○等收賄犯行係正犯，卻於宣告追繳沒收賄款時未
    諭知連帶追繳沒收，（五）於連續收賄罪諭知被告乙○○等
    加重其刑時，未依法排除法定刑無期徒刑部分，亦均有未當
    。（六）原判決主文對於共同正犯部分均未載明「共同」，
    亦有未洽。（七）原判決主文贅引「被告」二字尚有未洽。
    （八）業者宇○○等人均未具公務人員身分，渠等向具公務
    員身分之乙○○等人為違背職務之行賄行為，應係犯同條例
    第三項（原第二項）之罪，原判決認犯同條第一項之罪，亦
    有違誤。（九）戡亂時期貪污治罪條例，於民國八十一年七
    月十七日修正為貪污治罪條例，又於八十五年十月二十日修
    正公布施行，九十年十一月七日修正第六條及九十二年二月
    六日又修正公布第十一條，惟原第二項僅為項次調整，將第
    二項移至第三項，內容並無修正。又按連續數行為而犯同一
    罪名者，以一罪論，刑法第五十六條定有明文，則當連續犯
    罪之際，遇刑法有變更時，其一部涉及舊法，一部涉及新法
    者，即應依最後行為時之法律論處。本件被告等自七十六年
    初至八十七年五月間之行賄、收賄為觸犯貪污治罪條例之罪
    ，其前後多次行為，時間緊接，犯罪構成要件相同，係基於
    概括之犯意所為，為連續犯應以一罪論，因其部分犯罪行為
    係在上開條例於八十五年十月二十三日修正公布之後，而應
    適用修正後之規定處罰；原判決於八十九年五月二十五日判
    決，貪污治罪條例第十一條復於九十二年二月六日修正，未
    及依刑法第二條第一項前段比較，尚有未洽。（十）被告乙○○另犯洩露國防以外之祕密罪，原審認犯罪不能證明，亦
    有未當。（十一）被告乙○○等就事實一共同收賄之金額約
    為474000元，蔡明輝、癸○○於乙○○調走後再由宇○○個
    別交付一次，各2000元，原審認乙○○等分別收賄約二十五
    萬元至一．五萬元不等（見原判決附表一），亦有未洽。被
    告乙○○等人上訴意旨，均否認犯罪，分別指摘原審對其等
    判決部分不當，雖均無足取；惟原審各該部分判決既均有可
    議，自屬無可維持，均應依法予以撤銷改判。爰分別審酌被
    告乙○○等人之素行尚佳、犯罪之動機係貪圖不法利益、目
    的、手段不當、所生對社會及政府公務員形象危害重大、犯
    罪所得尚非鉅大、及犯後態度不佳等一切情狀，改對其等各
    量處如主文各項所示之刑，並均依法宣告褫奪公權，亦如各
    該主文所示，以資懲儆。另被告乙○○等人所收受如附表一
    、三所示之賄款金額，應分別追繳沒收，如全部或一部無法
    追繳時，均以其財產抵償之，乙○○、玄○○、蔡明輝、癸○○、子○○、地○○就驊聖公司等收賄部分應連帶負責。
   （其中被告丁○○、甲○○個人所得財物部分，因均已自動
   繳交，自應予以扣除）。
丙、無罪部分：
壹、公訴意旨略以：
一、被告丙○○、宙○○，於任職麻豆監理站期間，均違背職務
    之行為，(一)被告丙○○於七十六年一月至八十五年十二月間
    ，亦有收受事實欄三所示之共同基金賄款一百二十萬元，及
    事實欄四所示民雄拖車教練場小客車考照之賄款十五萬元；
    (二)被告宙○○於七十九年一月至七十九年十月間，亦有收受
    事實欄四、五所示民雄拖車教練場大車考照，及新霖拖車教
    練場大車考照之賄款，共一萬二千元。因認其二人亦均涉犯
    有貪污治罪條例第四條第一項第五款之對於違背職務之行為
    收受賄賂罪嫌云云。
二、被告乙○○因被告周紀武發現驊慶等公司送驗之車輛有切斷
    大樑之嫌，即教唆被告宇○○出具不實之出廠證明以通過檢
    驗；復於八十六年七月七日，明知該等公司應檢驗之七部車
    輛僅五部到驗，竟要求被告蔡明輝虛偽填具不實之檢驗紀錄
    於職務上所掌檢驗單上，再由其收受賄款五萬元朋分，因認
    其此部分亦涉犯有刑法第一百三十二條第一項之洩漏國防以
    外之秘密罪嫌，及刑法第二百十三條登載不實公文書、第二
    百十條偽造私文書之教唆罪嫌云云（起訴書證據並所犯法條
    部分漏未論述）。
貳、按犯罪事實應依證據認定之，無證據不得推定其犯罪事實，
    刑事訴訟法第一百五十四條定有明文。此所謂證據係指積極
    之證據而言，故如無確切之積極證據，足以證明被告之犯罪
    事實，即令被告不能為有利之反證，亦不能遽論以罪刑；又
    事實之認定應憑證據，如未能發現相當證據，或證據不足以
    證明，自不能以推測或擬制之方法，為裁判基礎。次按被告
    之自白，不得作為有罪判決之唯一證據，若無法證明其與事
    實相符者，即根本失其證據之證明力，不得採為判斷之根據
    。又按共同被告所為不利於己之陳述，固得採為其他共同被
    告犯罪之證據，但此項不利之陳述，須無瑕疵可指，且就其
    他方面調查又與事實相符者，始得採為犯罪事實之認定，若
    不為調查而專憑該項供述，即為其他共同被告犯罪事實之認
    定，顯與刑事訴訟法第一百五十六條第二項之規定有違，亦
    經最高法院分別著有判例在案。公訴人認被告丙○○涉犯有
    上開罪嫌，係以已確定之同案被告黃○○、及被告地○○、
    蔡明輝、卯○○等人之供述為論據；認被告宙○○涉犯有上
    開罪嫌，係以同案被告黃○○、地○○、蔡明輝之供述為其
    論據；另認被告乙○○亦涉犯有此部分罪嫌，則係以其等三
    人之自白為論據。
參、訊據被告丙○○、宙○○、乙○○等人，則均堅詞否認有何
    公訴意旨所指之上列各該犯行。
一、丙○○部分：
　　(一)被告丙○○辯稱：其執行路考評分嚴格，多次與業者即同
  　　案被告卯○○發生口頭爭執，不可能向該業者收受好處幫
    　助考生通過路考，另同案被告黃○○、蔡明輝、地○○等
      人在調查站所為供述，亦不足為其不利之認定，其確無收
      賄及轉交賄款之行為等語。
　　(二)經查：卷附調查站八十六年十月二十二日監聽譯文表，所
  　　載：「許（卯○○）：妙仔，前面安仔（指丙○○）主考
　  　」。何（己○○）：怎樣，安仔要怎麼辦？也是．．．許
  　  ：要考嗎？何：考啊！許：還是要下午（考）？何：考啦
      。許：好啦」等內容。苟被告丙○○係一定會放水收賄，
      則同案被告卯○○即無庸再問「要考嗎？」這句話，況由
      該譯文亦可知若電腦抽籤抽中被告丙○○，業者均不願意
      參加該次考試至明，是同案被告卯○○稱被告丙○○有收
      受賄款云者，尚難認屬實情，蓋被告丙○○苟有收受同案
      被告卯○○之賄款？焉有抽中由其主考而不願參加考試之
      理？又證人即同為麻豆監理站考照監考員吳至哲、尹康華
      ，在原審亦證稱：被告丙○○執法很嚴格，曾為考生不及
      格與卯○○計較，及告至站長處等語；另證人即業者陳俊
      良、陳和順在原審亦證稱：被告丙○○驗車時很嚴格，不
      用送紅包即可過關等語。再參諸同案被告丑○○八十七年
      五月五日在調查站供稱：「麻豆監理站主監考人員除了丙○○，不收受賄款外，餘主監考人員．．．均有收受賄款
      ，因為當時我懷疑戌○○未將全部賄款，致贈予麻豆監理
      站前揭主考人員，．．．王（丙○○）主考時有十人通過
      考照，以下類推，其中丙○○均未收受賄款，故每期金額
      均有扣除丙○○之賄款。乃八十七年四月中旬恢復致送賄
      款，我並要求戌○○所有主考均要致送，包括丙○○，但
      事後戌○○又把送給丙○○的兩期賄款，一期四千八百元
      退還給我太太郭靜儀，一期六千元退還由我收下」等語；
      ；暨同案被告戌○○於八十七年五月六日在調查站供稱：
      「而丙○○．．．家境富裕且操守佳．．．，以上六人的
      賄款我全數侵吞私用，其中丙○○在八十七年四月十五日
      及四月二十九日，『立新』分別要我代轉賄款六千元及四
      千八百元因丑○○發覺我有私吞賄款和會計Ｅ○○在核帳
      ，我即把前述賄款退回給Ｅ○○及丑○○」等語。益足認
      被告丙○○無向業者收受賄賂之情事。
　　(三)發回意旨以：己○○在偵查中供承卯○○送的主考官中有
  　　丙○○，且卯○○在台南縣調站及偵查中亦分別供承，有
      送賄款給丙○○，原判決就不利王順扣案編號02新霖拖車
      教練場（戌○○）雜記便條，係記載考照安之證詞，未說
      明如何不足採，遽為丙○○無罪之諭知，理由不備。查：
      扣案證物立新教練場考生名冊有逐頁記載收賄之主考官姓
      名及考驗人數，憑以計算應付賄賂，其中六月四日記載丙○○9+12=21，後用紅筆劃掉並括弧註記（不算），八月
      十八日記載丙○○11+11，後面用紅筆註記（不算），八
      月十八日記載丙○○11+11，後面用紅筆註記（不算），
      八月四日記載丙○○11+9=20，打勾，總數扣20，九月一
      日丙○○10打叉，九月二日丙○○12打叉，九月十二日丙○○12打叉等，及同案被告Ｅ○○於八十七年五月五日在
    　調查站供稱：「其中丙○○的名字下括弧寫（沒有算）或
      打「×」之意，即丑○○交待丙○○之賄款不用送了」，
      繼於八十七年五月五日在偵查中供稱：「（問：丙○○有
      否送？）丑○○告訴我，不要算丙○○，原因我不清楚」
      等語，可證丙○○應未受賄。雖扣案證物立新教練場考生
      名冊有註記給丙○○若干賄款，但戌○○於查調站詢問中
      已自承其大有部分私吞及丙○○交還賄款給丑○○，故該
      立新教練場考生名不能為丙○○受賄之證明。同案被告黃
      ○○固八十七年五月七日，在調查站供稱：「我知道另有
      蔡明輝、子○○、癸○○、甲○○、地○○、玄○○、丙○○、周紀武等九位主考官，也有向業者收賄」，至同案
      被告蔡明輝雖於八十七年五月十九日在調查站稱：「曾經
      參與分配公基金者有．．．丙○○．．．」云云；然黃○○嗣於八十七年五月二十日，在檢察官偵查中亦強調「有
    　表示不收是周紀武、丙○○、甲○○三人」等語，已見該
      同案被告之供述前後不一，難據為被告丙○○不利之證明
      。另同案被告地○○八十七年五月二十日在檢察官偵查時
      ，係供陳「至於丙○○、陳忠俊、未○○三人我沒印象有
      否直接交錢給他們」等語，是亦無由該同案被告之供述，
      遽認被告丙○○有收受賄款。另共同被告己○○於台南縣
      調查站供稱：「（問：麻豆監理站人員有那些是曾向你們
      收賄的？）有玄○○、丙○○……等人。」偵查中復稱：
      「卯○○送的九名主考官，我知道是玄○○、丙○○……
      共九名，是卯○○經手的……。」周紀武亦稱：「主考人
      員除了我之外，尚有……丙○○……等九人……收賄方式
      與我前揭所述方式相同。」甲○○並稱：「每月朋分金額
      每人約一萬元，曾經參與朋分收賄者除了我以外，尚有…
      …丙○○……等人」等語（見第五四六五號偵查卷第五十
      七頁、第六十三頁反面，第五五六七號偵查卷第六十四頁
      反面至第六十五頁，偵查卷附冊 ( 一)第三頁至第四頁）
      。惟查，己○○所供稱係卯○○經手，並非伊親自與丙○○接觸，亦非親眼目睹丙○○收受賄款，是難以採信；甲○○「據我所知被告丙○○有向卯○○收賄」「我印象中
      聽到我們這些考照人員十人都有拿，沒有聽到有人不收」
      ，亦僅憑印象或印象中感覺，均非親身目睹；周紀武固於
      偵查中供稱「（檢驗人員有那些人有收受賄款？（乙○○
      轉手之賄款？）答：所有檢驗人員都有收（包括我在內都
      有收)」（八十七年五月七日偵查筆錄)，惟八十七年五月
      十四日檢察官官問：那為何知道乙○○有轉手送賄款給一
    　位檢驗員？答：我也是聽同事說的，說乙○○有轉手購款
      給十位檢驗。」但乙○○於八十七年五月二十日偵查時供
      述丙○○不拿賄款。驊聖、驊慶…等遊覽公司之負責人宇
      ○○亦於偵查中供稱「所以除前原與我約定包庇協助之檢
      驗人員外，是否有其他檢驗員受賄，丙○○是否受賄，我
      均不清楚」（偵卷第二一六頁反面倒數第一、二行），
      同案被告乙○○八十七年五月十九在台南看守所調查筆錄
      亦供稱「…我確定拒絕收受該賄款的只有丙○○、甲○○
      兩人…」（附冊(一)第二十五頁第六行），綜上足認被告丙○○所辯前詞，尚非不得採信，此外復查無其他積極證據
      ，足認其有何犯行，其被訴犯罪應屬不能證明。
二、被告宙○○部分：
　　(一)被告宙○○辯稱：其自七十五年三月任職麻豆監理站，迄
  　　七十九年十月五日即調離至臺南監理站，而民雄與新霖兩
    　家拖車教練場，係於其離開麻豆監理站後，始為行賄之行
      為，其何能為收受該兩家業者之賄賂，已確定之同案被告
      黃○○及被告地○○、蔡明輝稱有轉交其賄款，顯與事實
      不符等語。
　　(二)發回意旨以：卯○○自79年開始經營汽車訓練場之供詞若
  　　無誤，能否謂宙○○於79年1月間起至79年10月4日止期間
    　，並無檢察官所指犯行之可能？是卯○○究係何時開始經
      營汽車駕駛訓練場？有究明之必要等語。
　　(三)經查：關於卯○○行賄時間，卯○○於87年5月5日調查站
  　　供稱：「我於五、六年前在麻豆監理站斜對面成立民雄教
    　練場，：：因嘉義監理所轄內監理站長期以來有向業者索
      之不良風氣，倘業者不配合則會故刁難，我們業者為生存
      ，以及學員要求以行賄方式快速取得駕照，因此本教練場
      自五、六年前設立即有向麻豆監理站考照之主考官行賄迄
      今。」，再蔡明輝與癸○○於附冊(一)Ｐ３０反面及Ｐ６２
      之供詞推知，始於民雄教練場八十一年成立時，迄最後一
      次行賄時間八十七年五月（卯○○於偵卷Ｐ７２反面之
      供詞），是卯○○既自八十一年一月成立後始開始行賄，
      被告宙○○七十九年十月五日已離職，自無從收賄。至於
      同案被告黃○○雖於八十七年五月七日在調查站稱：「約
      於五、六年前，我認識卯○○開始，即利用考照主考官之
      機會收受賄款．．．」、「另約自八十四年起認識戌○○
      ，丑○○並自同時收受新霖教練場所致送之賄款」；同案
      被告地○○雖於八十七年五月七日在調查站稱：「大約在
      五、六年前，卯○○因帶領汽車教練場學員到麻豆站考照
      ，經常來辦公室洽公因而認識，卯○○經營的教練場是非
      法無照的教練場」，繼於八十七年五月廿六日羈押後在偵
      查中稱：「（卯○○部分）八十三年開始收，收到八十五
      年底」、「（戌○○部分）從八十四年開始收，收到八十
      五年底」；同案被告蔡明輝雖於八十七年五月十九日在看
      守所訊問時稱：「卯○○約自八十一年間設立民雄地下教
      練場，戌○○則自八十四年間設立新霖地下拖車教練場，
      事先均與我協議，於我抽中擔任各式車輛主考官時，暗示
      我協助以手勢指導該屬考生通過考照」各等語。被告宙○○係於七十五年三月任職麻豆監理站，至七十九年十月五
      日即外調至臺南監理站，亦有嘉義監理所七十九年九月二
      十七日工作調派通知單存卷足稽（見上訴卷第三宗第二二
      二頁），而依同案被告卯○○供稱與監理站人員較密切往
      來時間為八十二、八十三年間，已確定之被告黃○○及被
      告蔡明輝、地○○在調查站亦均稱約自八十一年後或八十
      三年後始收受民雄教練場之賄款，則斯時被告宙○○既已
      調職至臺南監理站而不在麻豆監理站，其何能收受該賄款
      。又新霖拖車之行賄時間，依上說明及經檢察官查證係八
      十四年至八十七年間（見起訴書附表二），另共同被告地
      ○○在偵查中，亦稱戌○○部分係從八十四年開始收到八
      十五年底，而被告宙○○自七十九年十月五日即外調至臺
      南監理站，其無由收受此部分之賄款亦明。顯見民雄與新
      霖兩家拖車教練場之行賄行為，均與離職之被告宙○○全
      然無關。共同被告地○○、蔡明輝及已確定之被告黃○○
      之供述（見附冊一第90、92、95頁），與事實不符, 尚不
      足為被告宙○○不利之證明。再參諸同案被告卯○○於八
      十七年五月五日在調查站稱：「（問：除向主考官行賄外
      ，另向副考官行賄？）答：我致送賄款都是以主考官為行
      賄對象，但是副考官如未○○、丁○○、申○○、蔡中興
      、Ｆ○○也需要他們配合才可以順利過關．．．至於有無
      平分及平分情形我也不清楚」等語，當中所謂之副考官姓
      名亦未提及被告宙○○其人，益足證被告宙○○確無收賄
      之情事。綜上足認被告宙○○所辯，尚非不可採信，此外
      復查無其他積極確切證據，足認其有何公訴意旨所指之犯
      行，本件不能證明被告宙○○犯罪。
三、被告乙○○部分：被告乙○○辯稱：同案被告宇○○之驊慶
    等遊覽客運公司七輛遊覽車，係於八十六年七月七日、八十
    六年七月八日兩日到驗，而調查站監聽譯文截到時間為八十
    六年七月十四日晚間，已於驗車之後，事過境遷雙方如何約
    定期約？且同案被告宇○○亦稱未送其賄款五萬元等語。經
    查：被告宇○○雖曾供稱以檢驗報告篡改日期影印過關，惟
    公訴人未進一步指出偽造或變造檢驗報告之車號、時間、亦
    未提出變造之檢驗報告供參，自不能以單純被告宇○○自白
    即認有該等變造文書行為，從而被告乙○○當無所謂教唆變
    造文書之犯行，此部分雖公訴意旨證據及所犯法條欄中漏未
    予論述，然依公訴意旨之犯罪事實所示，仍應認其有因收賄
    而觸犯各該罪嫌，惟因與已起訴成罪之收賄犯行，具有裁判
    上一罪之牽連犯關係，依審判不可分之原則，爰不另於主文
    為無罪判決之諭知。
肆、原審疏未詳查，遽對被告丙○○、宙○○二人論罪科刑，即
    有未合。其等二人，上訴意旨均否認犯罪，分別指摘原審對
    其等判決部分不當，自為有理由，應由本院將原審此部分判
    決予以撤銷，改諭知其等二人均無罪。
丁、據上論斷，應依刑事訴訟法第三百六十九條第一項前段、第
    三百六十四條、第二百九十九條第一項、第三百條、第三百
    零一條第一項，貪污治罪條例第二條、第四條第一項第五款
    、第十一條第一項、第三項、第十條、第十二條第二項、第
    十七條，刑法第二條第一項前段、第十一條前段、第二十八
    條、第一百三十二條第一項、第五十六條（修正前）、第五
    十五條後段（修正前）、第三十七條第二項，判決如主文。
本案經檢察官趙中岳到庭執行職務。
中　　華　　民　　國　　96　　年　　3 　　月　　27　　日
                  刑事第五庭    審判長法　官  楊明章
                                      法　官  顏基典
                                      法　官  楊子莊
以上正本證明與原本無異。
如不服本判決，應於收受本判決後十日內向本院提出上訴書狀。
其未敘述上訴理由者並得於提起上訴後十日內向本院補提理由書
狀（均須按他造當事人之人數附繕本）「切勿逕送上級法院」。
　　　　　　　　　　　　　　　　　　　書記官  王全龍
中　　華　　民　　國　　96　　年　　3 　　月　　30　　日
附錄法條：
貪污治罪條例第四條第一項第五款：
有下列行為之一者，處無期徒刑或十年以上有期徒刑，得併科新
台幣一億元以下罰金：
五、對於違背職務之行為，要求、期約或收受賄賂或其他不正利
    益者。
貪污治罪條例第十一條第一項：
對於第二條人員，關於違背職務之行為，行求、期約或交付賄賂
或其他不正利益者，處一年以上七年以下有期徒刑，得併科新台
幣三百萬元以下罰金。
 ◎附表一：關於麻豆監理站人員之收賄明細表（除大貨車監考
   人員以外）
  ┌────┬────┬───────┬───────┬──────┬─────┬────┐
  │被告    │        │向立新、喬一、│驗車收賄數額（│向卯○○收賄│向新霖拖  │        │
  │職稱    │        │嘉南、嘉隆、來│犯罪事實一、二│數額（犯罪事│車教練場  │收賄金額│
  │任職期間│收賄時間│來及豐寶收取之│）★註２      │實四）      │收賄之數  │合計    │
  │        │        │共同基金收賄數├───┬───┤★註３      │額（犯罪  │        │
  │        │        │額（犯罪事實三│驊 聖 │佳 皇 │            │事實五）  │        │
  │        │        │）★註１      │      │      │            │★註４    │        │
  ├────┼────┼───────┼───┼───┼──────┼─────┼────┤
  │ 黃政輝 │七十七年│（每個月以一萬│      │      │            │          │        │
  │（站長）│一月至七│　元計算）    │      │      │            │          │        │
  │        │十九年九│共收受四十一萬│      │      │            │          │共四十一│
  │        │月      │元。          │      │      │            │          │萬元。  │
  │        │        │              │      │      │            │          │        │
  │        │八十五年│              │      │      │            │          │        │
  │        │五月至八│              │      │      │            │          │        │
  │        │十五年十│              │      │      │            │          │        │
  │        │二月    │              │      │      │            │          │        │
  │        │★註５  │              │      │      │            │          │        │
  ├────┼────┼───────┼───┼───┼──────┼─────┼────┤
  │ 乙○○ │八十六年│              │共同收│      │            │          │474,000 │
  │（副站長│七月間某│              │賄約  │      │            │          │元      │
  │  ）    │日      │              │474000│      │            │          │        │
  │        │        │              │元    │      │            │          │        │
  │        │        │              │      │      │            │          │        │
  ├────┼────┼───────┼───┼───┼──────┼─────┼────┤
  │ 玄○○ │自七十八│自七十八年七月│共同收│不詳  │            │ 二萬元   │1,784,00│
  │（約僱工│年至八十│至八十五年十二│賄約  │      │ 共十五萬元 │          │0元     │
  │　務員）│七年五月│月（以每月一萬│474000│      │            │          │        │
  │        │        │元計算）      │元    │      │            │          │        │
  │        │        │共收受一百十四│      │      │            │          │        │
  │        │        │萬元          │      │      │            │          │        │
  ├────┼────┼───────┼───┼───┼──────┼─────┼────┤
  │        │自七十六│自七十六年八月│      │只收過│自八十一年至│自八十四  │        │
  │ 蔡明輝 │年至八十│至八十五年十二│共同收│一次  │八十七年四月│年十二月  │1,871,00│
  │（助理工│七年四月│月            │賄約  │      │            │至八十五  │0元     │
  │　務員）│        │              │474000│      │            │年十二月  │        │
  │        │        │共收受一百二十│元王雯│      │共收十五萬元│          │        │
  │        │        │萬元          │榮調走│共收  │            │共收      │        │
  │        │        │              │後收一│五千元│            │四萬元    │        │
  │        │        │              │次2000│      │            │          │        │
  │        │        │              │元    │      │            │          │        │
  │        │        │              │      │      │            │          │        │
  │        │        │              │      │      │            │          │        │
  │        │        │              │      │      │            │          │        │
  ├────┼────┼───────┼───┼───┼──────┼─────┼────┤
  │ 癸○○ │        │自八十年一月至│共同收│自八十│自八十三年至│自八十四年│1,406,00│
  │（工務員│        │八十五年十二月│賄約  │二年至│八十五年十二│至八十五年│0元     │
  │  ）    │        │              │474000│八十五│月          │十二月    │        │
  │        │        │共收七十萬元  │元王雯│年十二│            │          │        │
  │        │        │              │榮調走│月    │共收十五萬元│共收七萬元│        │
  │        │        │              │後收一│      │            │          │        │
  │        │        │              │次2000│一萬元│            │          │        │
  │        │        │              │元    │      │            │          │        │
  ├────┼────┼───────┼───┼───┼──────┼─────┼────┤
  │ 子○○ │        │自七十六年一月│共同收│      │            │          │1,864,00│
  │（助理工│        │至八十五年十二│賄約  │不詳  │收受十五萬元│ 四萬元   │0元     │
  │務員）  │        │月（以每個月一│474000│      │            │          │        │
  │        │        │萬元計）      │元    │      │            │          │        │
  │        │        │              │      │      │            │          │        │
  │        │        │共收受一百二十│      │      │            │          │        │
  │        │        │萬元          │      │      │            │          │        │
  ├────┼────┼───────┼───┼───┼──────┼─────┼────┤
  │ 地○○ │自七十六│自七十六年一月│共同收│收過一│            │          │1,872,00│
  │（工務員│年至八十│至八十五年十二│賄約  │、二次│ 十五萬元   │  二萬    │0元     │
  │  ）    │五十二月│月            │共收一│      │            │          │        │
  │        │        │              │474000│      │            │          │        │
  │        │        │共收一百二十二│元    │共收八│            │          │        │
  │        │        │萬元          │      │千元  │            │          │        │
  │        │        │              │      │      │            │          │        │
  ├────┼────┼───────┼───┼───┼──────┼─────┼────┤
  │甲○○  │自七十六│自七十六年五月│      │      │自八十一年至│          │        │
  │（助理工│年五月至│至八十五年十二│      │      │八十五年十二│          │        │
  │務員）  │八十五年│月            │      │      │月          │          │一百三十│
  │        │十二月  │              │      │      │共收受十五萬│          │萬元    │
  │        │        │共收受一百一十│      │      │元          │          │★註  │
  │        │        │五萬元。      │      │      │            │          │        │
  ├────┼────┼───────┼───┼───┼──────┼─────┼────┤
  │未○○  │自七十六│自七十六年一月│      │      │            │          │        │
  │（第一股│年一月至│至八十五年十二│      │      │            │          │一百二十│
  │股長）  │八十五年│月（以每月一萬│      │      │            │          │萬元    │
  │        │十二月  │元計）        │      │      │            │          │        │
  │        │        │共收受一百二十│      │      │            │          │★註  │
  │        │        │萬元。        │      │      │            │          │        │
  ├────┼────┼───────┼───┼───┼──────┼─────┼────┤
  │亥○○  │自七十六│自七十六年五月│      │      │            │          │        │
  │（工務員│年五月至│至七十七年五月│      │      │            │          │        │
  │ ）     │七十七年│（以每月一萬元│      │      │            │          │十二萬元│
  │        │五月    │計）共收受十二│      │      │            │          │★註  │
  │        │        │萬元          │      │      │            │          │        │
  ├────┼────┼───────┼───┼───┼──────┼─────┼────┤
  │寅○○  │自七十七│自七十七年一月│      │      │            │          │        │
  │（助理）│年一月至│至七十九年十月│      │      │            │          │三十四萬│
  │        │七十九年│（以每月一萬元│      │      │            │          │元      │
  │        │十月    │計算）        │      │      │            │          │★註  │
  │        │        │共收受三十四萬│      │      │            │          │        │
  │        │        │元            │      │      │            │          │        │
  ├────┼────┼───────┼───┼───┼──────┼─────┼────┤
  │ 午○○ │自七十七│自七十七年一月│      │      │            │          │        │
  │（工務員│年一月至│至七十九年十月│      │      │            │          │三十四萬│
  │ ）     │七十九年│（以每月一萬元│      │      │            │          │元      │
  │        │十月    │計算）        │      │      │            │          │★註  │
  │        │        │共收受三十四萬│      │      │            │          │        │
  │        │        │元            │      │      │            │          │        │
  ├────┼────┼───────┼───┼───┼──────┼─────┼────┤
  │ 辛○○ │自七十六│自七十六年一月│      │      │            │          │        │
  │（第一股│年一月至│至八十一年二月│      │      │            │          │        │
  │技術員）│八十一年│（以每月一萬元│      │      │            │          │六十二萬│
  │        │二月    │計算）        │      │      │            │          │★註  │
  │        │        │共收受六十二萬│      │      │            │          │        │
  │        │        │元            │      │      │            │          │        │
  ├────┼────┼───────┼───┼───┼──────┼─────┼────┤
  │ 庚○○ │自七十九│自七十九年八月│      │      │            │          │        │
  │（助理工│年八月至│至八十三年五月│      │      │            │          │四十六萬│
  │務員）  │八十三年│（以每月一萬元│      │      │            │          │元      │
  │        │五月    │計算）        │      │      │            │          │★註  │
  │        │        │共收受四十六萬│      │      │            │          │        │
  │        │        │元            │      │      │            │          │        │
  ├────┴────┴───────┴───┴───┴──────┴─────┴────┤
  │備註：                                                                                │
  │註１共同基金之成立時間，據甲○○之供詞係黃政輝到任半年後設立，但黃○○供稱係站長到任一│
  │　　年後設立，但蔡明輝供稱自七十六年六月就有收到共同基金。故應以甲○○之供詞較可採，共│
  │　　同基金成立時點約七十六年一月。【附冊(一)Ｐ１反面、偵卷Ｐ８０、附冊(一)Ｐ３２】。　　│
  │　　共同基金之結束時點依甲○○、蔡明輝、周紀武之供詞【附冊(一)Ｐ８５、３２及偵卷Ｐ６６│
  │　　反面】                                                                            │
  │註２關於驊聖行賄之時間，依據收賄者收賄之時間推知始於八十年一月至八十六年十二月；關於佳│
  │　　皇公司之行賄時間根據壬○○於偵卷Ｐ２２之供詞推知始於七十七年一月迄於八十七年五月│
  │    。                                                                                │
  │註３關於卯○○行賄時間，根據蔡明輝與癸○○於附冊(一)Ｐ３０反面及Ｐ６２之供詞推知，始於民│
  │　　雄教練場八十一年成立時，迄最後一次行賄時間八十七年五月（卯○○於偵卷Ｐ７２反面之│
  │　　供詞）                                                                            │
  │註４關於戌○○於偵卷Ｐ８３及附冊(一)Ｐ９８反面之供詞得之新霖拖車教練場之行賄時間始於八│
  │　　十四年十二月，迄八十七年二月。                                                    │
  │註５根據蔡明輝於附冊(一)Ｐ２９反面及偵卷Ｐ８０黃○○之供詞。                          │
  │註６根據宇○○偵卷Ｐ２１６及乙○○偵卷Ｐ１３供詞吻合。                            │
  │註７關於玄○○向各業者收賄之金額，共同基金部分根據甲○○、蔡明輝、地○○、Ｅ○○、張正│
  │    武、戌○○、黃○○及謝任杰之指證，而其數額依其擔任考照之時間計算；至於向卯○○收賄│
  │    之事實有甲○○、蔡明輝、己○○、卯○○及周紀武之指證，至於數額應與共同被告蔡明輝、│
  │    癸○○、黃○○及甲○○相同為十五萬；至於收受新霖拖車教練場之部分係根據偵卷Ｐ８４│
  │    戌○○之供詞。                                                                    │
  │註８關於蔡明輝向各業者收受之金額係根據其於附冊(一)Ｐ３２反面及Ｐ９１供詞。              │
  │註９關於癸○○向各業者收受之金額係根據其於附冊(一)Ｐ６５、８７反面及Ｐ８８之供詞。      │
  │註１０關於子○○向各業者收受之金額，共同基金部分根據甲○○、蔡明輝、地○○於附冊(一)Ｐ２、│
  │    Ｐ３０及Ｐ６８反面、Ｅ○○、丑○○於偵卷Ｐ１０、Ｐ３９、黃○○於偵卷Ｐ７９之指│
  │　　證，收賄金額以其任職考照工作計算；向卯○○收賄部分有甲○○、蔡明輝、己○○、卯○○│
  │    及周紀武於附冊(一)及偵卷之指述，至於數額應與共同被告蔡明輝、癸○○、黃○○、及王文│
  │    財相同為十五萬 ；至於收受新霖拖車教練場之部分係根據偵卷Ｐ８４戌○○之供詞。     │
  │註關於地○○向各業者收受之金額係根據其於附冊(一)Ｐ５８、８９、９０之供詞；至於向許乃  │
  │    和收賄之事實，其於附冊(一)Ｐ６７反面坦承收賄，但未說明金額，金額部分比照共同被告蔡明│
  │    輝、黃○○及甲○○為十五萬元。                                                    │
  │註關於黃○○向各業者收賄之金額係根據其於偵卷Ｐ８１之供詞，但其供稱總額約一百三    │
  │    十五萬元。                                                                        │
  │註關於周紀武向各業者收賄之金額係根據其於偵卷Ｐ６５反面、６６之供詞。              │
  │註關於甲○○向各業者收賄之金額係根據其於附冊(一)Ｐ５之供詞。                          │
  │註關於陳忠俊向各業者收賄之金額係根據其於附冊(一)Ｐ２２之供詞。                        │
  │註關於未○○收取共同基金之部分係根據共同被告地○○、蔡明輝及黃○○於附冊(一)Ｐ６８    │
  │    反面、Ｐ１４２反面、１４４反面之供詞。                                            │
  │註關於亥○○收取共同基金之部分係根據共同被告甲○○、地○○及黃○○於附冊(一)Ｐ２、    │
  │    ６９、７９，由於亥○○係於七十六年五月始負責考照工作，故其收賄時間自七十六年五月至│
  │    七十七年五月離職為止。                                                            │
  │註關於寅○○收取共同基金之部分係根據共同被告甲○○、地○○及黃○○於附冊(一)Ｐ２、    │
  │    ６８反面及偵卷Ｐ７９之供詞，由於寅○○係於七十七年開始負責考照工作，故其收受時間│
  │    自七十七年一月至七十九年十月離職為止。                                            │
  │註關於午○○收取共同基金之部分係根據共同被告甲○○、地○○及黃○○於附冊(一)Ｐ２、    │
  │    ６８反面及偵卷Ｐ７９之供詞，由於午○○係七十七年開始負責考照工作，故其收受時間自│
  │    七十七年一月至七十九年十月離職為止。                                              │
  │註關於辛○○收取共同基金之部分係根據共同被告甲○○、地○○及黃○○於附冊(一)Ｐ２、    │
  │    ６８反面及偵卷Ｐ７９之供詞，至於其收賄時間之計算，由於其始終負責考照工作，故以共│
  │    同基金成立之日起算至八十一年二月離職為止。                                        │
  │註關於庚○○收取共同基金之部分係根據共同被告甲○○、地○○及黃○○於附冊(一)Ｐ２、    │
  │    ６８反面及偵卷Ｐ７９之供詞，至其收賄時間之計算以其擔任考照工作自七十九年八月至八│
  │    十三年五月為止。                                                                  │
  └───────────────────────────────────────────┘
  ◎附表二：業者行賄明細表
  ┌────────┬─────┬──────┬──────┬──────┐
  │  　業者名稱    │　行賄者  │　行賄時間  │　行賄基準  │實際行賄總額│
  ├────────┼─────┼──────┼──────┼──────┤
  │驊聖等八家遊覽車│　楊錦元  │自八十年一月│新車每輛六千│474,000元   │
  │客運有限公司    │  宇○○  │至八十六年十│元，其中有一│及4,000元   │
  │                │          │二月        │輛八千元，舊│            │
  │                │          │            │車每輛三千元│            │
  ├────────┼─────┼──────┼──────┼──────┤
  │佳皇交通有限公司│　壬○○  │自七十七年至│新車每輛三千│三萬元      │
  │                │          │八十七年五月│元，舊車每輛│★註２      │
  │                │          │            │二千元。    │            │
  ├────────┼─────┼──────┼──────┼──────┤
  │民雄拖車教練場（│　卯○○  │自八十一年一│大輛車每輛三│一百三十二萬│
  │無營業登記）    │  己○○  │月至八十七年│千元，小輛車│元          │
  │                │          │五月        │每輛二千元（│★註３      │
  │                │          │            │外縣市加一千│            │
  │                │          │            │元）        │            │
  ├────────┼─────┼──────┼──────┼──────┤
  │新霖拖車教練場（│　戌○○  │自八十四年十│大輛車每輛三│二十二萬元  │
  │無營業登記）    │          │二月至八十七│千元，小輛車│★註４      │
  │                │          │年二月      │每輛二千元（│            │
  │                │          │            │外縣市加一千│            │
  │                │          │            │）          │            │
  ├────────┼─────┼──────┼──────┼──────┤
  │立新汽車駕駛訓練│　戌○○  │自八十三年六│一及格者四百│            │
  │班              │　丑○○  │月至八十五年│元          │此五家汽車駕│
  │                │　Ｅ○○  │十二月      │            │駛訓練班共行│
  ├────────┼─────┼──────┼──────┤賄約一千二百│
  │力偉（喬一）汽車│　謝任杰  │自八十年八月│一及格者四百│四十二萬二千│
  │駕駛訓練班      │          │至八十五年十│元          │元          │
  │                │          │七月        │            │            │
  ├────────┼─────┼──────┼──────┤            │
  │嘉南、嘉隆汽車駕│　辰○○  │自七十六年一│一及格者三百│            │
  │駛訓練班        │          │月至八十五年│元          │            │
  │                │          │一月        │            │一百一十二萬│
  ├────────┼─────┼──────┼──────┤六千元      │
  │來來汽車駕駛訓練│  天○○  │自七十六年至│一及格者三百│★註５      │
  │班              │  酉○○  │八十五年十二│元          │            │
  │                │          │月          │            │二百三十六萬│
  ├────────┼─────┼──────┼──────┤★註５      │
  │豐寶汽車駕駛訓練│ 戊○○   │八十一年一月│一及格者三百│            │
  │班              │          │至八十五年十│元          │            │
  │                │          │二月        │            │            │
  ├────────┴─────┴──────┴──────┴──────┤
  │備註：（無法判斷何者為真時，均以最有利被告之數額為準）                │
  │註１：驊聖公司行賄時間內送驗之車輛新車為二十輛，舊車十二輛，依行賄基準│
  │      計算應為十五萬八千元，因宇○○未供稱其實際之行賄，故以收賄被告自│
  │      白之數額為準。                                                  │
  │註２：佳皇公司自七十五年至八十五年送驗之車輛新舊各六輛，依行賄基準計算│
  │      應為三萬元與壬○○於偵Ｐ２２反面供稱行賄之數額為十五萬元相差甚│
  │　　　鉅，故應三萬元為準。                                            │
  │註３：雖卯○○於偵卷有供稱大約之行賄金額計算方式約三百五十萬元與收賄│
  │      者所收之數額相差甚鉅，故以收賄者自白之數額為準。                │
  │註４：實際收賄數額係根據戌○○於偵卷Ｐ８４之供詞。                  │
  │註５：雖根據戌○○於偵卷供詞得知其僅交付一百一十二萬六千元之賄款，其│
  │　　　侵占二百三十萬八百元，另根據謝任杰於偵卷之供詞得知其支付二百三│
  │　　　十六萬元賄款，又根據郭鍾村於偵卷Ｐ５之供詞得知其支付一百二十萬│
  │　　　之賄款，由於共同被告蔡明輝、地○○、黃○○及癸○○供稱天○○、陳│
  │　　　麗娟及戊○○有行賄之犯行，故以收賄被告實際收賄之數額為上開駕駛訓│
  │　　　練班共同行賄之數額。                                            │
  └───────────────────────────────────┘
 ◎附表三：大車監考人員受賄明細表
┌───┬────┬────┬─────────────────────┐
│被  告│收賄期間│收賄數額│1.被告之供詞2.證據                        │
├───┼────┼────┼─────────────────────┤
│陳進崑│1.起至│十三萬元│1.被告否認收賄。                          │
│股  長│5.    │        │2.黃○○稱有收受賄款。                    │
├───┼────┼────┼─────────────────────┤
│Ｆ○○│1.起至│十三萬元│1.被告否認收賄。                          │
│課  員│5.    │        │2.周紀武、黃○○、地○○、甲○○、癸○○、│
│      │        │        │  蔡明輝供稱有收賄。                      │
├───┼────┼────┼─────────────────────┤
│Ｄ○○│1.起至│十一萬五│1.被告否認收賄。                          │
│股  長│5.    │千元    │2.周紀武、黃○○、地○○、甲○○、癸○○、│
│      │        │        │  蔡明輝供稱有收賄。                      │
├───┼────┼────┼─────────────────────┤
│Ｂ○○│1.起至│十三萬元│1.被告否認收賄。                          │
│課  員│5.    │        │2.周紀武、黃○○、地○○、甲○○、癸○○、│
│      │        │        │  蔡明輝供稱有收賄。                      │
├───┼────┼────┼─────────────────────┤
│申○○│1.起至│九萬元  │1.被告否認收賄。                          │
│稽  查│3.    │        │2.周紀武、黃○○、地○○、甲○○、癸○○、│
│      │        │        │  蔡明輝供稱有收賄。                      │
├───┼────┼────┼─────────────────────┤
│丁○○│3.起至│六萬五千│1.被告自白收賄。                          │
│股  長│4.    │元      │2.周紀武、黃○○、地○○、甲○○、癸○○、│
│      │        │        │  蔡明輝供稱有收賄。                      │
└───┴────┴────┴─────────────────────┘
　◎參考資料一：麻豆監理站人員職務一覽表
 ┌──┬────┬─────┬─────────┬──────┬───────┐
 │編號│姓    名│職    稱  │   任職期間       │工作內容    │ 資料出處     │
 ├──┼────┼─────┼─────────┼──────┼───────┤
 │    │        │  股長    │6.到任麻豆監理站│            │偵卷Ｐ１０反│
 │ 一 │★乙○○│  副站長  │～10.調任      │            │面            │
 ├──┼────┼─────┼─────────┼──────┼───────┤
 │    │        │          │                  │負責各式車輛│偵卷Ｐ５０反│
 │ 二 │★癸○○│  工務員  │ 10.5.～5.　　 │考照及檢驗工│面、一審卷(四)Ｐ│
 │    │        │          │　     　案發     │作          │１６１        │
 ├──┼────┼─────┼─────────┼──────┼───────┤
 │    │        │          │                  │負責各式車輛│附冊(一)Ｐ２８反│
 │ 三 │★蔡明輝│助理工務員│ 1.5.～5.     │考照及檢驗工│面、原審卷(三)Ｐ│
 │    │        │          │         案發     │作          │１７３        │
 ├──┼────┼─────┼─────────┼──────┼───────┤
 │    │        │          │                  │負責各式車輛│附冊(一)Ｐ５４反│
 │ 四 │★地○○│第二股股長│ 6.～5.       │考照及檢驗之│面            │
 │    │        │          │       案發       │工作        │              │
 ├──┼────┼─────┼─────────┼──────┼───────┤
 │    │        │          │                  │～案發負責│偵卷Ｐ６９  │
 │ 五 │★玄○○│約僱技術員│ 6.～5.       │檢驗        │              │
 │    │        │          │       案發       │下半年～│              │
 │    │        │          │                  │9.負責考照工│              │
 │    │        │          │                  │作          │              │
 ├──┼────┼─────┼─────────┼──────┼───────┤
 │    │        │          │                  │負責各式車輛│附冊(一)Ｐ１反面│
 │ 六 │★甲○○│助理工務員│  6.～5.      │考照及檢驗工│              │
 │    │        │          │        案發      │作          │              │
 ├──┼────┼─────┼─────────┼──────┼───────┤
 │    │        │          │                  │負責集體報名│偵卷Ｐ１２反│
 │ 七 │★子○○│助理工務員│  6.～5.      │、各式車輛考│面            │
 │    │        │          │        案發      │照及檢驗工作│              │
 │    │        │          │                  │。          │              │
 ├──┼────┼─────┼─────────┼──────┼───────┤
 │    │        │          │    12.～10.9.  │負責督導第一│偵卷Ｐ４反面│
 │ 八 │★未○○│第一股股長│  　10.9.～5.  │股人員辦理各│一審卷(三)Ｐ１７│
 │    │        │          │          案發    │型車輛之管理│３            │
 │    │        │          │                  │、檢驗、稅費│              │
 │    │        │          │                  │徵收等業務及│              │
 │    │        │          │                  │擔任大型車輛│              │
 │    │        │          │                  │考照時之監考│              │
 │    │        │          │                  │人員。      │              │
 ├──┼────┼─────┼─────────┼──────┼───────┤
 │    │        │          │                  │8.11.～5.│偵卷Ｐ３６反│
 │ 九 │陳忠俊  │助理工務員│    8.11.～5.  │負責窗口審核│面            │
 │    │        │          │            案發  │、電腦管理  │              │
 │    │        │          │                  │5.～案發  │              │
 │    │        │          │                  │擔任小型車考│              │
 │    │        │          │                  │驗及大車檢驗│              │
 │    │        │          │                  │工作。      │              │
 ├──┼────┼─────┼─────────┼──────┼───────┤
 │    │        │          │                  │負責各式車輛│偵卷Ｐ１３反│
 │ 十 │★辛○○│第一股技術│   6.～2.     │考照及檢驗主│面            │
 │    │        │員        │                  │考官之工作  │              │
 ├──┼────┼─────┼─────────┼──────┼───────┤
 │    │        │          │                  │起初負責換領│偵卷Ｐ１６反│
 │ 十一 │★午○○│　工務員  │   1.～12.   │駕照等行政工│面            │
 │    │        │          │                  │作，年開始│              │
 │    │        │          │                  │負責相關車輛│              │
 │    │        │          │                  │檢驗及考照業│              │
 │    │        │          │                  │務。        │              │
 │    │        │          │                  │            │              │
 ├──┼────┼─────┼─────────┼──────┼───────┤
 │    │        │          │                  │起初負責換領│偵卷Ｐ１９反│
 │ 十二 │★庚○○│助理工務員│   1.～5.     │駕照等行政工│面、原審卷(二)Ｐ│
 │    │        │          │                  │作，自年8.│２７１        │
 │    │        │          │                  │月至年5.月│              │
 │    │        │          │                  │開始負責相關│              │
 │    │        │          │                  │車輛考照及檢│              │
 │    │        │          │                  │驗等工作。  │              │
 ├──┼────┼─────┼─────────┼──────┼───────┤
 │    │        │          │                  │起初負責換領│偵卷Ｐ２３  │
 │ 十三 │★亥○○│工務員    │    ～5.      │駕照等行政工│              │
 │    │        │          │                  │作，5.開始│              │
 │    │        │          │                  │負責相關車輛│              │
 │    │        │          │                  │考照及檢驗工│              │
 │    │        │          │                  │作。        │              │
 ├──┼────┼─────┼─────────┼──────┼───────┼
 │    │        │          │                  │年以前負責│偵卷Ｐ２５反│
 │ 十四 │★寅○○│          │   ～10.       │窗口業務，│面、２        │
 │    │        │          │                  │年以後負責小│６。          │
 │    │        │          │                  │型車駕駛考驗│              │
 │    │        │          │                  │及汽車檢驗業│              │
 │    │        │          │                  │務。        │              │
 ├──┼────┼─────┼─────────┼──────┼───────┤
 │    │        │辦事員    │   ～         │擔任辦事員時│              │
 │ 十五 │★丁○○│第三股股長│   2.1.～6. │負責行政業務│              │
 │    │        │兼任稽查  │                  │，擔任股長後│偵卷Ｐ６３反│
 │    │        │          │                  │負責運輸業督│面、原審卷(二)Ｐ│
 │    │        │          │                  │導及交通違規│３５１        │
 │    │        │          │                  │等業務，另亦│              │
 │    │        │          │                  │負責大貨車之│              │
 │    │        │          │                  │監考工作。│              │
 │    │        │          │                  │年後未參與聯│              │
 │    │        │          │                  │結車考試。  │              │
 ├──┼────┼─────┼─────────┼──────┼───────┤
 │    │        │          │                  │擔任稽查前負│原審卷(二)Ｐ１０│
 │    │        │          │                  │責一般行政業│５            │
 │ 十六 │★申○○│第三股雇員│  6.～3.      │務，升任稽查│              │
 │    │        │、辦事員  │                  │後負責有關計│偵卷Ｐ５１反│
 │    │        │          │                  │程車、貨車、│面            │
 │    │        │ 　稽查   │  ～5.        │車輛異動登記│              │
 │    │        │          │                  │及路檢車輛，│              │
 │    │        │          │                  │另支援協辦車│              │
 │    │        │          │                  │輛考照有關筆│              │
 │    │        │          │                  │試路考之監考│              │
 │    │        │          │                  │人員。      │              │
 ├──┼────┼─────┼─────────┼──────┼───────┤
 │    │        │          │                  │第四股負責總│              │
 │    │        │          │                  │務、會計、出│              │
 │ 十七 │★Ｄ○○│第四股股長│  ～5.        │納、工友管理│偵卷Ｐ２１反│
 │    │        │          │      案發        │等業務，偶爾│面、原審卷(二)Ｐ│
 │    │        │          │                  │負責大貨車之│１０５        │
 │    │        │          │                  │監考業務，│              │
 │    │        │          │                  │年後未參加聯│              │
 │    │        │          │                  │結車考試。  │              │
 ├──┼────┼─────┼─────────┼──────┼───────┤
 │    │        │          │                  │負責運輸業之│              │
 │ 十八 │★Ｂ○○│第三股課員│  6.～5.      │督導另自年│              │
 │    │        │          │        案發      │起負責大貨車│偵Ｐ３６反面│
 │    │        │          │                  │、拖車路考之│、Ｐ４６反面  │
 │    │        │          │                  │監考工作。  │              │
 ├──┼────┼─────┼─────────┼──────┼───────┤
 │    │        │          │                  │負責汽車動產│              │
 │    │        │          │                  │抵押設定業務│              │
 │ 十九 │★Ｆ○○│ 課員     │  12.～5.      │及兼辦大客車│偵卷Ｐ６３反│
 │    │        │          │        案發      │或大貨車考照│面、Ｐ７５    │
 │    │        │          │                  │之監考業務。│              │
 ├──┴────┴─────┴─────────┴──────┴───────┤
 │備註：                                                                      │
 │1.★代表本案審理之被告                                                      │
 └──────────────────────────────────────┘
 ◎參考資料二：關於本案收賄之被告之有利及不利之證據
  ┌────┬───────────┬──────────────┬────────┐
  │被　　告│　　被　告　自　白    │共同被告、證人之指證        │　　　物證      │
  ├────┼───────────┼──────────────┼────────┤
  │  一、  │坦承犯罪事實(一)之罪行。│對於犯罪事實(一)部分：        │乙○○與宇○○及│
  │ 乙○○ │但供稱所收賄款均已轉交│有宇○○指述他有收賄【附冊(一)│楊錦元聯絡交付賄│
  │        │，並未收取任何賄款。【│Ｐ１００、偵卷Ｐ２１５】、│款之相關電話譯文│
  │        │附冊(一)Ｐ２７反面】    │但楊錦元供稱，他交付賄款由其│【偵卷Ｐ９０～│
  │        │                      │轉交，王並未收賄【附冊(一)Ｐ１│　Ｐ１３９】    │
  │        │否認收賄否認轉交【偵│４８反面、Ｐ１５０】        │                │
  │        │卷Ｐ１２】惟嗣後坦承於│對於犯罪事實(三)部分：        │                │
  │        │７收到宇○○致送賄款│有周紀武【偵卷Ｐ６６】    │                │
  │        │五萬元，並未轉交，將該│                            │                │
  │        │金額用於其妻開刀費用。│                            │                │
  │        │【偵卷Ｐ１３】。    │                            │                │
  │        │坦承有收宇○○致送之禮│                            │                │
  │        │品。【偵卷Ｐ１３反面│                            │                │
  │        │】                    │                            │                │
  ├────┼───────────┼──────────────┼────────┤
  │        │否認所有收賄事實【附冊│對於犯罪事實(一)部分：宇○○、│                │
  │        │(一)Ｐ１０、、偵卷Ｐ  │楊錦元供稱其未受取賄款【附冊│                │
  │ 　二、 │７０】                │(一)Ｐ１０１反面、Ｐ１４９】、│                │
  │ 玄○○ │                      │周紀武【偵卷Ｐ６３反面】、│                │
  │（約僱技│                      │乙○○供稱其拒收【附冊(一)Ｐ２│                │
  │術員）  │                      │５】                        │                │
  │        │                      │對於犯罪事實(二)部分：壬○○  │                │
  │        │                      │【偵卷Ｐ２２反面】        │                │
  │        │                      │對於犯罪事實(三)部分：        │                │
  │        │                      │有甲○○【附冊(一)Ｐ２】、蔡明│                │
  │        │                      │輝【附冊(一)Ｐ３０】、地○○【│                │
  │        │                      │附冊(一)Ｐ６８】、Ｅ○○供稱其│                │
  │        │                      │僅收賄至8.【偵卷Ｐ１０】│                │
  │        │                      │、丑○○供稱其收賄至１０【偵│                │
  │        │                      │卷Ｐ３９】、戌○○【偵卷│                │
  │        │                      │Ｐ８５反面】、黃○○【偵卷│                │
  │        │                      │Ｐ７９】、謝任杰供稱將賄款交│                │
  │        │                      │付給他【偵卷Ｐ７】        │                │
  │        │                      │對於犯罪事實(四)部分：        │                │
  │        │                      │有甲○○【附冊(一)Ｐ４】、蔡明│                │
  │        │                      │輝【附冊(一)Ｐ３１反面】、何純│                │
  │        │                      │妙、卯○○【偵卷Ｐ５３、７│                │
  │        │                      │０反面】、周紀武【偵卷Ｐ６│                │
  │        │                      │４反面                      │                │
  │        │                      │對於犯罪事實(五)部分：        │                │
  │        │                      │有蔡明輝【附冊(一) Ｐ３１反面 │                │
  │        │                      │】、戌○○【附冊(一)Ｐ９８反面│                │
  │        │                      │】。                        │                │
  ├────┼───────────┼──────────────┼────────┤
  │        │坦承犯罪事實(一)(二)之犯行│對於犯罪事實(一)部分：        │                │
  │　三、  │【附冊(一)Ｐ３１】      │有乙○○【附冊(一)Ｐ２５】、楊│                │
  │ 蔡明輝 │                      │豐文【附冊(一)Ｐ１００反面】、│                │
  │ （助理 │坦承犯罪事實(三)之犯行。│周紀武【偵卷Ｐ６３反面】  │                │
  │工務員）│【附冊(一)Ｐ２８】      │對於犯罪事實(二)部分：有壬○○│                │
  │        │坦承犯罪事實(四)、(五)之犯│【偵卷Ｐ２２反面】        │                │
  │        │行【附冊(一)Ｐ３０反面】│對於犯罪事實(三)部分：        │                │
  │        │                      │有甲○○【附冊(一)Ｐ２】、陳忠│                │
  │        │否認所有收賄犯行【偵│俊【附冊(一)Ｐ２２】、地○○【│                │
  │        │卷Ｐ２９】            │附冊(一)Ｐ６８反面】、Ｅ○○【│                │
  │        │                      │偵卷Ｐ１０】、丑○○【偵│                │
  │        │                      │Ｐ３９】、戌○○【偵卷Ｐ８│                │
  │        │                      │５反面】、黃○○【偵卷Ｐ７│                │
  │        │                      │９】                        │                │
  │        │                      │對於犯罪事實(四)部分：        │                │
  │        │                      │有甲○○【附冊(一)Ｐ４】、何純│                │
  │        │                      │妙、卯○○【偵卷Ｐ５７、７│                │
  │        │                      │０反面】、周紀武【偵卷Ｐ６│                │
  │        │                      │４反面】                    │                │
  │        │                      │對於犯罪事實(五)部分：        │                │
  │        │                      │有戌○○【附冊(一)Ｐ９９】    │                │
  ├────┼───────────┼──────────────┼────────┤
  │        │否認所有收賄事實。【附│對於犯罪事實(一)部分：        │                │
  │        │冊(一)Ｐ１７反面、１８  │有乙○○【附冊(一)Ｐ２５】、  │                │
  │　四、  │、偵卷Ｐ５２、５３】│宇○○【附冊(一)Ｐ１００反面】│                │
  │ 癸○○ │坦承所有犯罪事實      │、周紀武【偵卷Ｐ６３反面】│                │
  │（工務員│【附冊(一)Ｐ６５】      │對於犯罪事實(二)部分：有壬○○│                │
  │　）    │                      │【偵卷Ｐ２２反面】        │                │
  │        │                      │對於犯罪事實(三)部分：        │                │
  │        │                      │有甲○○【附冊(一)Ｐ２】、蔡明│                │
  │        │                      │輝【附冊(一)Ｐ３０】、地○○【│                │
  │        │                      │附冊(一)Ｐ６８反面】、Ｅ○○【│                │
  │        │                      │偵卷Ｐ１０】、丑○○【偵│                │
  │        │                      │卷Ｐ３９】、戌○○【偵卷Ｐ│                │
  │        │                      │８５反面】、黃○○【偵卷Ｐ│                │
  │        │                      │７９】                      │                │
  │        │                      │對於犯罪事實(四)部分：        │                │
  │        │                      │有甲○○【附冊(一)Ｐ４】、蔡明│                │
  │        │                      │輝【附冊(一)Ｐ３１反面】、王文│                │
  │        │                      │財【偵卷Ｐ５７】、己○○、│                │
  │        │                      │卯○○【偵卷Ｐ５７、７０反│                │
  │        │                      │面】、周紀武【偵卷Ｐ６４反│                │
  │        │                      │面】                        │                │
  │        │                      │對於犯罪事實(五)部分：        │                │
  │        │                      │有蔡明輝【附冊(一)Ｐ３１反面】│                │
  │        │                      │、戌○○【附冊(一)Ｐ９８反面】│                │
  ├────┼───────────┼──────────────┼────────┤
  │        │否認所有收賄事實【附冊│對於犯罪事實(一)部分：        │                │
  │　五、  │(一)Ｐ１５反面、１６】  │有乙○○【附冊(一)Ｐ２５】、周│                │
  │ 子○○ │                      │紀武【偵卷Ｐ６３反面】    │                │
  │（助理工│                      │對於犯罪事實(二)部分：有壬○○│                │
  │務員）  │                      │【偵卷Ｐ２２反面】        │                │
  │        │                      │對於犯罪事實(三)部分：        │                │
  │        │                      │有甲○○【附冊(一)Ｐ２】、蔡明│                │
  │        │                      │輝【附冊(一)Ｐ３０】、地○○【│                │
  │        │                      │附冊(一)Ｐ６８反面】、Ｅ○○【│                │
  │        │                      │偵卷Ｐ１０】、丑○○【偵│                │
  │        │                      │卷Ｐ３９】、戌○○供稱立新部│                │
  │        │                      │分賄款未交付給他，僅交付拖車│                │
  │        │                      │部分【偵卷Ｐ８５反面、９７│                │
  │        │                      │反面】、黃○○【偵卷Ｐ７９│                │
  │        │                      │】                          │                │
  │        │                      │對於犯罪事實(四)部分：        │                │
  │        │                      │有甲○○【附冊(一)Ｐ２】、蔡明│                │
  │        │                      │輝【附冊(一)Ｐ３１反面】、何純│                │
  │        │                      │妙、卯○○【偵卷Ｐ５７、７│                │
  │        │                      │０反面】、周紀武【偵卷Ｐ６│                │
  │        │                      │４反面】                    │                │
  │        │                      │對於犯罪事實(五)部分：        │                │
  │        │                      │有蔡明輝【附冊(一)Ｐ３１反面】│                │
  │        │                      │、戌○○【附冊(一)Ｐ９８反面】│                │
  ├────┼───────────┼──────────────┼────────┤
  │        │否認所有收賄之事實【附│對於犯罪事實(一)部分：        │                │
  │　六、  │冊(一)Ｐ８、９】        │有乙○○【附冊(一)Ｐ２５】、周│                │
  │ 地○○ │坦承犯罪事實(四)(五)之收賄│紀武【偵卷Ｐ６３反面】    │                │
  │（二股股│事實。【附冊(一)Ｐ６７反│對於犯罪事實(二)部分：有壬○○│                │
  │　長）  │面】                  │【偵卷Ｐ２２反面】        │                │
  │        │                      │對於犯罪事實(三)部分：        │                │
  │        │                      │有甲○○【附冊(一)Ｐ２】、蔡明│                │
  │        │                      │輝【附冊(一)Ｐ３０】、Ｅ○○、│                │
  │        │                      │丑○○【偵卷Ｐ１０、３９】│                │
  │        │                      │、戌○○供稱自己未交付賄款給│                │
  │        │                      │他【偵卷Ｐ８５】、黃○○【│                │
  │        │                      │偵卷Ｐ７９】              │                │
  │        │                      │對於犯罪事實(四)部分：        │                │
  │        │                      │有甲○○【附冊(一)Ｐ４】、蔡明│                │
  │        │                      │輝【附冊(一)Ｐ３１反面】、何純│                │
  │        │                      │妙、卯○○【偵卷Ｐ５７、７│                │
  │        │                      │０反面】、周紀武【偵卷Ｐ６│                │
  │        │                      │４反面】                    │                │
  │        │                      │對於犯罪事實(五)部分：        │                │
  │        │                      │有蔡明輝【附冊(一)Ｐ３１反面】│                │
  ├────┼───────────┼──────────────┼────────┤
  │        │對於犯罪事實(三)及(四)自白│犯罪事實(一)部分：周紀武【偵│                │
  │　七、　│。【附冊(一)Ｐ１反面及Ｐ│卷Ｐ６３反面】              │                │
  │ 甲○○ │３　】                │犯罪事實(三)部分：            │                │
  │（工務員│                      │有蔡明輝【附冊(一)Ｐ３０】、謝│                │
  │　）    │否認所有犯罪行為【偵│惠文【偵卷Ｐ１０】、丑○○│                │
  │        │卷ＰＰ５１、５２】    │供稱其已有一年未收到賄款【偵│                │
  │        │                      │卷Ｐ３９】、戌○○供稱自己│                │
  │        │                      │未交付賄款給他【偵卷Ｐ８５│                │
  │        │                      │】、黃○○【偵卷Ｐ７９】  │                │
  │        │                      │對於犯罪事實(四)部分：        │                │
  │        │                      │有蔡明輝【附冊(一)Ｐ３１反面】│                │
  │        │                      │地○○【附冊(一)Ｐ６８反面】、│                │
  │        │                      │己○○、卯○○【偵卷Ｐ５７│                │
  │        │                      │、７０反面】、周紀武【偵卷│                │
  │        │                      │Ｐ６４反面】                │                │
  │        │                      │對於犯罪事實(五)部分：        │                │
  │        │                      │有蔡明輝【附冊(一)Ｐ３１反面】│                │
  ├────┼───────────┼──────────────┼────────┤
  │        │否認所有收賄事實。【附│對於犯罪事實(三)部分：        │                │
  │　八、  │冊(一)Ｐ１９反面、２０  │有地○○【附冊(一)Ｐ６８反面】│                │
  │ 未○○ │、偵卷Ｐ７、８】    │、黃○○供稱其有收取共同基金│                │
  │（第一股│                      │【附冊(一)Ｐ１４２反面】、蔡明│                │
  │股長）  │                      │輝【附冊(一)Ｐ１４４反面】    │                │
  │        │                      │對於犯罪事實(四)部分：        │                │
  │        │                      │有甲○○【附冊(一)Ｐ４】、周紀│                │
  │        │                      │武【偵卷Ｐ６４反面】、蔡明│                │
  │        │                      │輝供稱其未收取【附冊(一)Ｐ３２│                │
  │        │                      │反面】、黃○○【偵卷Ｐ７９│                │
  │        │                      │反面】                      │                │
  │        │                      │對於犯罪事實(五)部分：        │                │
  │        │                      │有蔡明輝供稱其並未收取【附冊│                │
  │        │                      │(一)Ｐ３２反面】、黃○○【偵│                │
  │        │                      │卷Ｐ７９反面】              │                │
  ├────┼───────────┼──────────────┼────────┤
  │        │否認所有收賄事實【偵│對於犯罪事實(三)部分：        │                │
  │ 九、   │卷Ｐ２３、２４】      │有甲○○【附冊(一)Ｐ２】、楊振│                │
  │ 亥○○ │                      │昌【附冊(一)Ｐ６９】、黃○○【│                │
  │（工務員│                      │偵卷Ｐ７９】              │                │
  │　）    │                      │                            │                │
  ├────┼───────────┼──────────────┼────────┤
  │        │否認所有收賄事實【偵│對於犯罪事實(三)部分：        │                │
  │ 十、   │卷Ｐ２６】            │有甲○○【附冊(一)Ｐ２】、楊振│                │
  │ 寅○○ │                      │昌【附冊(一)Ｐ６８反面】、劉木│                │
  │        │                      │川【偵卷Ｐ７９】          │                │
  ├────┼───────────┼──────────────┼────────┤
  │ 十一、 │否認所有收賄事實【偵│對於犯罪事實(三)部分：        │                │
  │ 午○○ │卷Ｐ１７】            │有甲○○【附冊(一)Ｐ２】、楊振│                │
  │（工務員│                      │昌【附冊(一)Ｐ６８】、黃○○【│                │
  │　）    │                      │偵卷Ｐ７９】              │                │
  │        │                      │                            │                │
  │        │                      │                            │                │
  ├────┼───────────┼──────────────┼────────┤
  │  十二、│否認所有收賄事實。【偵│對於犯罪事實(三)部分：        │                │
  │ 辛○○ │卷Ｐ１４】          │有甲○○【附冊(一)Ｐ２】、楊振│                │
  │（第一股│                      │昌【附冊(一)Ｐ６８反面】、劉木│                │
  │技術員）│                      │川【偵卷Ｐ７９】          │                │
  ├────┼───────────┼──────────────┼────────┤
  │  十三、│否認所有收賄事實。【偵│對於犯罪事實(三)部分：        │                │
  │ 庚○○ │卷Ｐ２０】          │有甲○○【附冊(一)Ｐ２】、楊振│                │
  │（助理工│                      │昌【附冊(一)Ｐ６８反面】、劉木│                │
  │　務員）│                      │川【偵卷Ｐ７９】          │                │
  ├────┼───────────┼──────────────┼────────┤
  │ 十四、 │坦承有黃○○、周紀武、│犯罪事實(四)部分：            │                │
  │ 丁○○ │蔡明輝、癸○○、丙○○│有甲○○【附冊(一)Ｐ４】、蔡明│                │
  │（第三股│、子○○、甲○○、趙有│輝【附冊(一)Ｐ３２反面】、楊振│                │
  │股長）  │忠、地○○曾交付賄款他│昌【附冊(一)Ｐ６８反面】、姚開│                │
  │        │。【偵卷Ｐ６４】    │杰【附冊(一)Ｐ７１】、黃○○【│                │
  │        │                      │偵卷Ｐ３３反面】、周紀武【│                │
  │        │                      │偵卷Ｐ６４反面】、黃○○【│                │
  │        │                      │偵卷Ｐ７９反面】          │                │
  │        │                      │對於犯罪事實(五)部分：        │                │
  │        │                      │有蔡明輝【附冊(一)Ｐ３２反面】│                │
  │        │                      │黃○○【偵卷Ｐ７９反面】  │                │
  ├────┼───────────┼──────────────┼────────┤
  │ 十五、 │否認所有收賄犯行。【附│犯罪事實(四)部分：            │                │
  │ 申○○ │冊(一)Ｐ１１５】        │有甲○○【附冊(一)Ｐ４】、蔡明│                │
  │（稽查）│                      │輝【附冊(一)Ｐ３２反面】、楊振│                │
  │        │                      │昌供稱其有一段時間未收【附冊│                │
  │        │                      │(一)Ｐ６８反面】、癸○○給過其│                │
  │        │                      │二次遭拒絕【附冊(一)Ｐ７１】、│                │
  │        │                      │黃○○【偵卷Ｐ３３反面】、│                │
  │        │                      │周紀武【偵卷Ｐ６４反面】  │                │
  │        │                      │對於犯罪事實(五)部分：        │                │
  │        │                      │有蔡明輝【附冊(一)Ｐ３２反面】│                │
  │        │                      │、黃○○【偵卷Ｐ７９反面】│                │
  ├────┼───────────┼──────────────┼────────┤
  │ 十六、 │否認所有收賄犯行。【附│對於犯罪事實(四)部分：        │                │
  │ Ｄ○○ │冊(一)Ｐ１１５】        │有蔡明輝【附冊(一)Ｐ３２反面】│                │
  │（第四股│                      │地○○【附冊(一)Ｐ６８反面】、│                │
  │股長）  │                      │癸○○【附冊(一)Ｐ７１】、劉木│                │
  │        │                      │川【偵卷Ｐ３３反面】、周紀│                │
  │        │                      │武【偵卷Ｐ６４反面        │                │
  │        │                      │對於犯罪事實(五)部分：        │                │
  │        │                      │有蔡明輝【附冊(一)Ｐ３２反面】│                │
  │        │                      │、黃○○【偵卷Ｐ７９反面】│                │
  ├────┼───────────┼──────────────┼────────┤
  │ 十七、 │否認所有收賄犯行。【附│對於犯罪事實(四)部分：        │                │
  │ Ｂ○○ │冊(一)Ｐ１１７】        │有甲○○【附冊(一)Ｐ４】、蔡明│                │
  │（第三股│                      │輝【附冊(一)Ｐ３２反面】、楊振│                │
  │課員）  │                      │昌【附冊(一)Ｐ６８反面】、姚開│                │
  │        │                      │杰【附冊(一)Ｐ７１】          │                │
  │        │                      │、黃○○【偵卷Ｐ３３反面】│                │
  │        │                      │、周紀武【偵卷Ｐ６４反面】│                │
  │        │                      │對於犯罪事實(五)部分：        │                │
  │        │                      │有蔡明輝【附冊(一)Ｐ３２反面】│                │
  │        │                      │、黃○○【偵卷Ｐ７９反面】│                │
  ├────┼───────────┼──────────────┼────────┤
  │ 十八、 │否認所有犯罪事實。【偵│犯罪事實(四)部分：            │                │
  │ Ｆ○○ │卷Ｐ６４、６５】    │有甲○○【附冊(一)Ｐ４】、蔡明│                │
  │（課員）│                      │輝【附冊(一)Ｐ３２反面】、楊振│                │
  │        │                      │昌【附冊(一)Ｐ６８反面】、姚開│                │
  │        │                      │杰【附冊(一)Ｐ７１】、黃○○【│                │
  │        │                      │偵卷Ｐ３３反面】、周紀武【│                │
  │        │                      │偵卷Ｐ６４反面】          │                │
  │        │                      │對於犯罪事實(五)部分：        │                │
  │        │                      │有蔡明輝【附冊(一)Ｐ３２反面】│                │
  │        │                      │、黃○○【偵卷７９反面】  │                │
  └────┴───────────┴──────────────┴────────┘
  ◎參考資料三：本案涉及行賄之被告有利及不利之證據：
 ┌────┬──────────┬─────────────┬──────┐
 │被　　告│　　被告自白        │共同被告、證人之指證      │　　物證    │
 ├────┼──────────┼─────────────┼──────┤
 │  一、  │僅坦承為使車檢順利通│對於犯罪事實(一)部分：      │乙○○與楊豐│
 │ 宇○○ │過，經常買禮品給檢驗│有乙○○坦承幫宇○○及楊錦│文有關行賄內│
 │（驊聖遊│人員，並未致贈金錢、│元轉交賄款給驗車人員【附冊│容之電話譯文│
 │覽車客運│但於年初曾贈送王雯│(一)Ｐ２４反面】、蔡明輝【附│【偵卷Ｐ１│
 │有限公司│榮幾萬元（包括交通違│冊(一)Ｐ３１】、地○○【附冊│６８～１７０│
 │負責人）│規代墊款）【偵卷Ｐ│(一)Ｐ５７】、癸○○【附冊(一)│】          │
 │        │１５０、１５２】    │Ｐ６４】                  │            │
 │        │                    │                          │            │
 │        │嗣後坦承行賄犯行。【│                          │            │
 │        │偵卷Ｐ２１５】    │                          │            │
 ├────┼──────────┼─────────────┼──────┤
 │  二、  │坦承犯罪行賄之犯行【│對於犯罪事實(二)部分：      │            │
 │ 壬○○ │偵卷Ｐ２２】      │有蔡明輝【附冊(一)Ｐ３１】、│            │
 │（佳皇交│                    │地○○【附冊(一)Ｐ５７】、姚│            │
 │通有限公│嗣後否認所有行賄犯行│開杰【附冊(一)Ｐ６３】      │            │
 │司負責人│【偵卷Ｐ５３反面】│                          │            │
 │）      │                    │                          │            │
 ├────┼──────────┼─────────────┼──────┤
 │        │坦承行賄犯行。且坦承│對於犯罪事實(三)部分：      │Ｅ○○與其聯│
 │  三、  │將部分賄款侵吞私用。│Ｅ○○指述行賄之工作皆交由│絡支付賄金之│
 │ 戌○○ │【偵卷Ｐ８３及Ｐ８│其執行。【偵卷Ｐ８反面】│電話譯文。偵│
 │（6.與│４反面】            │、蔡明輝【附冊(一)Ｐ２９反面│卷Ｐ～１│
 │丑○○合│                    │】、地○○【附冊(一)Ｐ５５】│６、Ｐ２０。│
 │夥開立新│                    │、癸○○【附冊(一)Ｐ６３】、│            │
 │駕訓班擔│                    │黃○○【偵卷Ｐ７８】    │            │
 │任教導組│                    │                          │            │
 │長，擁有│                    │對於犯罪事實(五)部分：      │            │
 │立新駕訓│                    │有蔡明輝【附冊(一)Ｐ３０反面│            │
 │班４０％│                    │】、癸○○【附冊(一)Ｐ６２】│            │
 │股份。  │                    │、黃○○【偵卷Ｐ７９反面│            │
 │4.開設│                    │】                        │            │
 │新霖拖車│                    │                          │            │
 │教練場）│                    │                          │            │
 ├────┼──────────┼─────────────┼──────┤
 │        │坦承負責核算每期各班│                          │Ｅ○○與張正│
 │  四、  │考生通過考試取得駕照│                          │武聯絡支付賄│
 │ Ｅ○○ │後所需之付給麻豆監理│                          │金之電話譯文│
 │（擔任立│站各主考人員之賄款。│                          │。偵卷Ｐ２│
 │新駕訓班│                    │                          │、Ｐ１７～１│
 │會計）  │【偵卷Ｐ８】      │                          │９          │
 │        │                    │                          │Ｅ○○與黃金│
 │        │                    │                          │水聯絡支付賄│
 │        │                    │                          │金之電話譯文│
 │        │                    │                          │。偵卷Ｐ１│
 │        │                    │                          │５～１６    │
 ├────┼──────────┼─────────────┼──────┤
 │        │坦承行賄犯行，但其供│對於犯罪事實(三)部分：      │Ｅ○○與張正│
 │  五、  │稱行賄時間為3.月開│有Ｅ○○指述行賄情事係由其│武聯絡支付賄│
 │ 丑○○ │始，與Ｅ○○供詞自│決定【偵卷Ｐ８反面】    │金之電話譯文│
 │立新駕訓│6.開始不符。【偵卷│                          │。【偵卷Ｐ│
 │班負責人│Ｐ３８及Ｐ８反面】  │                          │２、１７～１│
 │佔有６０│                    │                          │９】        │
 │％的股份│                    │                          │            │
 ├────┼──────────┼─────────────┼──────┤
 │  六、  │坦承犯罪事實(三)之犯行│對於犯罪事實(三)部分：      │            │
 │ 郭鍾村 │【偵卷Ｐ４】      │有蔡明輝【附冊(一)Ｐ２９反面│            │
 │（嘉南、│嗣後否認所有行賄犯行│】、地○○【附冊(一)Ｐ５５】│            │
 │嘉隆駕駛│，否認交付賄款給蔡明│、癸○○【附冊(一)Ｐ６３】、│            │
 │訓練班班│輝、地○○、癸○○、│黃○○【偵卷Ｐ７８反面】│            │
 │主任）  │黃○○【偵卷Ｐ４８│                          │            │
 │        │】                  │                          │            │
 ├────┼──────────┼─────────────┼──────┤
 │  七、  │否認所有行賄犯行【偵│證人楊美金（來來駕訓場班主│天○○與陳忠│
 │ 天○○ │卷Ｐ２６、２７】  │任）供稱行賄之事宜由天○○│俊聯絡行賄事│
 │（來來駕│                    │及酉○○負責。【偵卷Ｐ１│宜至電話譯文│
 │駛訓練班│                    │０】、蔡明輝【附冊(一)Ｐ２９│【電話譯文Ｐ│
 │負責人之│                    │反面】、地○○【附冊(一)Ｐ５│９６～９７】│
 │妻）    │                    │５】、癸○○【附冊(一)Ｐ６３│            │
 │        │                    │】、黃○○【偵卷Ｐ７８】│            │
 ├────┼──────────┼─────────────┼──────┤
 │  八、  │否認所有行賄犯行【偵│同右                      │            │
 │ 酉○○ │卷Ｐ５５反面】    │                          │            │
 │（來來　│                    │                          │            │
 │駕駛訓練│                    │                          │            │
 │班會計）│                    │                          │            │
 ├────┼──────────┼─────────────┼──────┤
 │　九、  │否認行賄但每逢過年均│對於犯罪事實(三)部分：      │            │
 │ 戊○○ │有準備禮盒送給考驗人│有蔡明輝【附冊(一)Ｐ２９反面│            │
 │（豐寶駕│員【偵卷Ｐ３７、３│】、地○○【附冊(一)Ｐ５５】│            │
 │駛訓練班│８】                │、癸○○【附冊(一)Ｐ６３】  │            │
 │班主任）│                    │、黃○○【偵卷Ｐ７８反面│            │
 │        │                    │】                        │            │
 ├────┼──────────┼─────────────┼──────┤
 │  十、  │坦承行賄。          │對於犯罪事實(四)部分：      │            │
 │ 卯○○ │【偵卷Ｐ７０】    │有己○○【偵卷Ｐ５６】、│            │
 │（民雄拖│                    │甲○○【附冊(一)Ｐ３】、蔡明│            │
 │車教練場│                    │輝【附冊(一)Ｐ３０反面】、楊│            │
 │負責人）│                    │振昌【附冊(一)Ｐ５５】、姚開│            │
 │        │                    │杰【附冊(一)Ｐ６２】、黃○○│            │
 │        │                    │【偵卷Ｐ７９反面】      │            │
 ├────┼──────────┼─────────────┼──────┤
 │ 十一、 │坦承犯行。偵卷Ｐ５│對於犯罪事實(三)部分：      │卯○○與何純│
 │ 己○○ │７、６４反面        │有卯○○之指證【偵卷Ｐ７│妙聯絡行賄事│
 │（民雄教│                    │８】                      │宜之電話譯文│
 │練場會計│                    │                          │【電話譯文表│
 │ ）     │                    │                          │Ｐ４～７】  │
 └────┴──────────┴─────────────┴──────┘
